---
title: "script27-01"
output: html_document
---

```{r}
library(RedditExtractoR)
library(tidyverse) 
library(igraph) # sna y visualizacion
library(ggraph) # visualizacion
library(syuzhet) # analisis sentimiento
library(tm) # text mining 
library(topicmodels) # LDA
```


Buscamos hilos de hace menos de un mes sobre Data science y los ordenamos por comentarios

```{r}
hilos <- find_thread_urls(
  keywords = "AI", 
  subreddit = "technology", 
  sort_by = "comments", 
  period = "month"
)

hilos

```


Ahora se elige los 5 hilos con mĂ¡s comentarios 
```{r}
hilos_por_comentarios <- hilos[order(-hilos$comments), ]

url_objetivo <- hilos_por_comentarios$url[1:5]

```


Se descargan los comentarios de los hilos y su contenido 
```{r}
contenido <- get_thread_content(url_objetivo)
comentarios <- contenido$comments
datos_posts <- contenido$threads

datos_posts
```

Para hacer un anĂ¡lisis de texto (NLP) se usa la columna comment.
```{r}
head(comentarios$comment)
```

Para analizar redes sociales se usan la columna author
```{r}
head(comentarios$author)

```


Para ver sentimientos se analiza cĂ³mo cambia el texto en funciĂ³n de score (votos positivos/negativos).

```{r}
head(comentarios$score)
```

Se limpian los datos quitando los posts borrados
```{r}
clean_data <- comentarios |>
  filter(author != "[deleted]")
```


Para analizar el sentimiento, se puntĂºan como de positivos o negativos son los comentarios
```{r}
clean_data$sentimiento_valor <- get_sentiment(clean_data$comment, method = "syuzhet")

clean_data |>
  select(comment, author,sentimiento_valor) |>
  head()

# Clasificamos en categorĂ­as para facilitar los grĂ¡ficos
clean_data <- clean_data %>%
  mutate(tipo_sentimiento = case_when(
    sentimiento_valor > 0.5 ~ "Positivo",
    sentimiento_valor < -0.5 ~ "Negativo",
    TRUE ~ "Neutro"
  ))
```



