---
 title: "Análisis de conceptos formales"
 subtitle: "Trabajo de Fin de Grado - Ingeniería Informática"
 author: "Marta Muñoz Aguilar"
 date: "`r Sys.Date()`"
 format:
   html:
     toc: true
     toc-depth: 3
     code-fold: show
     theme: cosmo
---




```{r}
library(tidyverse)
library(stringr)
library(fcaR)
library(tidytext)
library(visNetwork)
library(hassediagrams)
library(hasseDiagram)
library(httr2)
library(rlang)

# Selector de fuente de datos ("reddit" o "kaggle")
fuente_activa <- "kaggle" 

# Construcción dinámica de la ruta
ruta_tabla_roles <- paste0("data/", fuente_activa, "/tabla_roles.rds")
ruta_data_sentim <- paste0("data/", fuente_activa, "/data_sentim_ia.rds")
ruta_df_temas <- paste0("data/", fuente_activa, "/df_temas_ia.rds")

# Carga de los datos (mantén el nombre de la variable que ya estuviera usando en el fichero original)
tabla_roles <- readRDS(ruta_tabla_roles)
data_sentim <- readRDS(ruta_data_sentim)
df_temas <- readRDS(ruta_df_temas)

```



# Integración y binarización del conjunto de datos

En esta fase, unificamos las tres dimensiones de nuestro análisis (modelado de temas, análisis de sentimiento y métricas de red) en una única estructura de datos. Dado que el Análisis de Conceptos Formales (FCA) requiere un contexto formal estrictamente binario (presencia o ausencia de un atributo), procedemos a discretizar las variables continuas:

- Métricas de red e impacto: Se aplica el tercer cuartil (el 25% superior) como umbral para identificar a los usuarios de "Alta Influencia" y los comentarios de "Alto Impacto".

- Emociones y Sentimiento: Se binarizan evaluando la valencia neta (positiva, negativa o neutra) y la presencia de al menos una iteración de las ocho emociones básicas.

- Temas (LDA): Se asigna un 1 si la probabilidad de que el comentario pertenezca a un tema supera el 15%.

```{r}
# 2. Unificar los tres datasets
# ========== DETECCIÓN AUTOMÁTICA DE TEMAS Y COMUNIDADES ==========
# Detectar automáticamente los nombres de los temas (excluyendo comment_id)
nombres_temas_automaticos <- setdiff(names(df_temas), "comment_id")

# Crear nombres de atributos limpios para los temas (reemplazar espacios por guiones bajos)
nombres_temas_limpios <- gsub("\\s+", "_", nombres_temas_automaticos)

df_integrado <- data_sentim |>
  # Cruzamos con los temas (nos quedamos con los 700 que tienen tema)
  inner_join(df_temas, by = "comment_id") |> 
  # Cruzamos con las métricas de red del autor
  left_join(tabla_roles, by = c("author" = "name")) |>
  # Filtramos por si algún autor no estaba en la tabla de roles
  filter(!is.na(Rol))

# Detectar automáticamente el número de comunidades
num_comunidades <- max(as.numeric(df_integrado$comunidad), na.rm = TRUE)
comunidades_list <- as.character(1:num_comunidades)
```


Este es el bloque de transformación más crítico. Primero, se calculan los umbrales estadísticos (cuartiles Q1 y Q3) para segmentar las variables continuas de red (PageRank, intermediación e impacto) en categorías discretas (alto, medio, bajo). Mediante operaciones de mutación, se aplica One-Hot Encoding para convertir todas las variables (roles, comunidades, sentimientos, emociones primarias y temas) en atributos estrictamente binarios (1 o 0). Finalmente, el conjunto se purga dejando únicamente las columnas binarizadas y se transforma en una estructura de matriz matemática nativa, requisito indispensable para el análisis formal.

```{r}
# 1. Calcular umbrales (Q1 = 25% más bajo, Q3 = 25% más alto)
# Influencia (PageRank)
q1_influencia <- quantile(df_integrado$pagerank, 0.25, na.rm = TRUE)
q3_influencia <- quantile(df_integrado$pagerank, 0.75, na.rm = TRUE)

# Intermediación (Puente)
q1_intermediacion <- quantile(df_integrado$betweenness, 0.25, na.rm = TRUE)
q3_intermediacion <- quantile(df_integrado$betweenness, 0.75, na.rm = TRUE)

# Impacto (Score)
q1_engagement <- quantile(df_integrado$score, 0.25, na.rm = TRUE)
q3_engagement <- quantile(df_integrado$score, 0.75, na.rm = TRUE)

# 2. Binarizar el dataframe con la nueva granularidad
# Construir mutaciones de comunidades dinámicamente
mutaciones_comunidades <- map_dfc(comunidades_list, ~{
  col_name <- paste0("Autor_Comunidad_", .x)
  tibble(!!col_name := as.integer(df_integrado$comunidad == .x))
})

# Construir mutaciones de temas dinámicamente
mutaciones_temas <- map_dfc(seq_along(nombres_temas_automaticos), ~{
  tema_original <- nombres_temas_automaticos[.x]
  tema_limpio <- nombres_temas_limpios[.x]
  col_name <- paste0("Tema_", tema_limpio)
  tibble(!!col_name := as.integer(df_integrado[[tema_original]] > 0.15))
})

df_fca <- df_integrado |>
  mutate(
    # --- A. ATRIBUTOS DE RED (Autor) ---
    # Influencia (PageRank)
    Autor_Alta_Influencia  = ifelse(pagerank >= q3_influencia, 1, 0),
    Autor_Media_Influencia = ifelse(pagerank > q1_influencia & pagerank < q3_influencia, 1, 0),
    Autor_Baja_Influencia  = ifelse(pagerank <= q1_influencia, 1, 0),
    
    # Puente (Intermediación)
    Autor_Alto_Puente  = ifelse(betweenness >= q3_intermediacion, 1, 0),
    Autor_Medio_Puente = ifelse(betweenness > q1_intermediacion & betweenness < q3_intermediacion, 1, 0),
    Autor_Bajo_Puente  = ifelse(betweenness <= q1_intermediacion, 1, 0),
    
    # Roles
    Autor_Rol_Regular = ifelse(Rol == "Usuario Regular", 1, 0),
    Autor_Rol_Broker = ifelse(Rol == "Broker (Conector)", 1, 0),
    Autor_Rol_Autoridad = ifelse(Rol == "Autoridad (Referencia)", 1, 0),
    Autor_Rol_Hub = ifelse(Rol == "Hub (Difusor activo)", 1, 0),
    
    # --- B. ATRIBUTOS DE ENGAGEMENT Y SENTIMIENTO (Comentario) ---
    # Impacto (Score)
    Coment_Alto_Impacto  = ifelse(score >= q3_engagement, 1, 0),
    Coment_Medio_Impacto = ifelse(score > q1_engagement & score < q3_engagement, 1, 0),
    Coment_Bajo_Impacto  = ifelse(score <= q1_engagement, 1, 0),
    
    # Valencia neta (positiva o negativa)
    Sent_Muy_Positivo = ifelse(valencia_ia >= 3, 1, 0),
    Sent_Muy_Negativo = ifelse(valencia_ia <= -3, 1, 0),
    Sent_Positivo     = ifelse(valencia_ia >= 1 & valencia_ia < 3, 1, 0),
    Sent_Negativo     = ifelse(valencia_ia <= -1 & valencia_ia > -3, 1, 0),
    Sent_Neutro       = ifelse(valencia_ia > -1 & valencia_ia < 1, 1, 0),
    
    # Presencia de emociones
    Emocion_Confianza    = ifelse(!is.na(emocion_ia) & emocion_ia == "Trust", 1, 0),
    Emocion_Anticipacion = ifelse(!is.na(emocion_ia) & emocion_ia == "Anticipation", 1, 0),
    Emocion_Miedo        = ifelse(!is.na(emocion_ia) & emocion_ia == "Fear", 1, 0),
    Emocion_Ira          = ifelse(!is.na(emocion_ia) & emocion_ia == "Anger", 1, 0),
    Emocion_Alegria      = ifelse(!is.na(emocion_ia) & emocion_ia == "Joy", 1, 0),
    Emocion_Tristeza     = ifelse(!is.na(emocion_ia) & emocion_ia == "Sadness", 1, 0),
    Emocion_Sorpresa     = ifelse(!is.na(emocion_ia) & emocion_ia == "Surprise", 1, 0),
    Emocion_Asco         = ifelse(!is.na(emocion_ia) & emocion_ia == "Disgust", 1, 0)
  ) |>
  bind_cols(mutaciones_comunidades) |>
  bind_cols(mutaciones_temas)

# 3. Limpiar la matriz final (Seleccionar dinámicamente: atributos base + comunidades generadas + temas generados)
nombres_comunidades <- paste0("Autor_Comunidad_", comunidades_list)
nombres_temas_atributos <- paste0("Tema_", nombres_temas_limpios)

cols_a_seleccionar <- c(
  "Autor_Alta_Influencia", "Autor_Media_Influencia", "Autor_Baja_Influencia",
  "Autor_Alto_Puente", "Autor_Medio_Puente", "Autor_Bajo_Puente",
  nombres_comunidades,
  "Autor_Rol_Regular", "Autor_Rol_Broker", "Autor_Rol_Autoridad", "Autor_Rol_Hub",
  "Coment_Alto_Impacto", "Coment_Medio_Impacto", "Coment_Bajo_Impacto",
  "Sent_Muy_Positivo", "Sent_Muy_Negativo", "Sent_Positivo", "Sent_Negativo", "Sent_Neutro",
  "Emocion_Confianza", "Emocion_Anticipacion", "Emocion_Miedo", "Emocion_Ira",
  "Emocion_Alegria", "Emocion_Tristeza", "Emocion_Sorpresa", "Emocion_Asco",
  nombres_temas_atributos
)

matriz_fca_limpia <- df_fca |>
  select(all_of(cols_a_seleccionar))

# Asignar el comment_id como nombre de fila
rownames(matriz_fca_limpia) <- make.unique(as.character(df_fca$comment_id))

matriz_fca_limpia[is.na(matriz_fca_limpia)] <- 0
# Convertir a matriz formal pura (0 y 1)
matriz_fca_final <- as.matrix(matriz_fca_limpia)
```


# Inicialización del contexto formal

Este fragmento instancia el objeto FormalContext a partir de la matriz binaria. Ejecuta el método de clarificación para fusionar filas y columnas idénticas (reduciendo la carga computacional) y lanza los algoritmos de la familia NextClosure para extraer exhaustivamente tanto los conceptos formales (perfiles de atributos compartidos) como las implicaciones lógicas subyacentes
```{r}
# Inicializar el Contexto Formal en fcaR
fc <- FormalContext$new(matriz_fca_final)
fc$clarify()

# Extraer conceptos
fc$find_concepts()

# Extraer implicaciones
fc$find_implications()

```

# Cálculo de implicaciones e interpretación asistida por IA
Se aplica un motor de deducción lógica sobre las reglas exactas extraídas previamente (Base Canónica de Duquenne-Guigues). Mediante reglas de equivalencia matemática (reducción, composición y generalización), el sistema elimina redundancias estructurales, comprimiendo el conjunto de implicaciones a su forma más compacta sin pérdida de información empírica.
```{r}
# Ver las reglas generadas
print(head(fc$implications))

cat("Antes de eliminar redundancias, hay", fc$implications$cardinality(), "reglas esenciales.\n")

fc$implications$apply_rules(c("reduction",
                              "composition",
                              "generalization",
                              "simplification",
                              "rsimplification"))

cat("Tras eliminar redundancias, quedan", fc$implications$cardinality(), "reglas esenciales.\n")

```


Dado que el algoritmo puede generar miles de reglas matemáticas difíciles de interpretar de forma aislada, aplicamos el siguiente flujo computacional:

Filtro de Soporte: Nos quedamos únicamente con las reglas que tienen un soporte superior al 10% (0.1). Esto elimina el ruido estadístico y asegura que solo analizamos patrones de comportamiento masivo, no anécdotas aisladas.

Traducción Semántica: Convertimos estas reglas lógicas a texto plano y las enviamos a un LLM. La IA actúa como un puente semántico, traduciendo la sintaxis formal a conclusiones legibles sobre dinámicas de la red social.

```{r}
# 1. Extraer las reglas y filtrarlas
indices <- which(fc$implications$support() > 0.1)

# 2. Creamos el subconjunto de reglas usando esos índices
reglas_filtradas <- fc$implications[indices]

cat(length(indices)," implicaciones")

# Convertir las reglas a un formato de texto legible
texto_reglas <- capture.output(print(reglas_filtradas))
texto_reglas_unificado <- paste(texto_reglas, collapse = "\n")

# 2. Configurar el Prompt
prompt_fca <- paste(
  "Eres un experto en Análisis de Redes Sociales y Psicología de Masas.",
  "He realizado un Análisis de Conceptos Formales (FCA) sobre datos de Reddit.",
  "Las reglas que verás a continuación siguen el formato 'Antecedente -> Consecuente'.",
  "Tu tarea es traducir cada regla lógica a una conclusión narrativa en ESPAÑOL.",
  "Explica qué significa socialmente que esos atributos aparezcan juntos.",
  "Sé breve (1 o 2 frases por regla) y profesional.",
  "Aquí están las reglas:",
  texto_reglas_unificado
)

# 3. Llamada a la API LOCAL de Ollama
# El endpoint por defecto de Ollama cuando corre en tu máquina es el puerto 11434
respuesta_fca <- request("http://localhost:11434/api/chat") |>
  req_body_json(list(
    model = "qwen2.5", 
    messages = list(list(role = "user", content = prompt_fca)),
    stream = FALSE,   # Crucial para que R reciba el texto completo de golpe y no por tokens
    options = list(
      temperature = 0.5
    )
  )) |>
  # Aumentamos el timeout a 5 minutos por si tu ordenador tarda en generar la respuesta
  req_timeout(300) |> 
  req_perform()

# 4. Procesar y ver el resultado
interpretacion_fca_imp <- resp_body_json(respuesta_fca)$message$content

cat("\n--- INTERPRETACIÓN CON QWEN (LOCAL) ---\n")
cat(interpretacion_fca_imp)
```


Para garantizar la reproducibilidad del experimento y la auditabilidad de las inferencias generadas por el LLM, se implementó un módulo de persistencia de datos. El sistema captura la salida estructurada de la red neuronal y la serializa en documentos físicos de marcado ligero (Markdown), inyectando marcas de tiempo (timestamps) en la nomenclatura. Esta decisión arquitectónica asegura el aislamiento temporal de cada ejecución y facilita la posterior integración de las conclusiones en la capa de presentación del sistema.
```{r}
# Guardar la respuesta en un archivo Markdown con la fecha
fecha_actual <- format(Sys.time(), "%Y%m%d_%H%M")
nombre_archivo <- paste0("data/Analisis_Implicaciones_IA_", fecha_actual, ".md")

writeLines(interpretacion_fca_imp, con = nombre_archivo)
cat("\n[INFO] El análisis se ha guardado correctamente en:", nombre_archivo, "\n")
```


# Extracción de conceptos
Una vez que el algoritmo matemático ha calculado el retículo, el siguiente paso es extraer los "Conceptos Formales". En nuestro caso de estudio, un concepto es básicamente un perfil de usuario: un grupo de personas que comparten exactamente el mismo conjunto de comportamientos, temas y emociones.

La extracción matemática del retículo de Galois devuelve un conjunto de estructuras formales cuya dimensionalidad dificulta su interpretación directa. Para solventar este obstáculo y preparar los datos para su explotación analítica, se diseñó un pipeline de transformación secuencial:

Proyección probabilística: Conversión del soporte relativo de cada concepto formal a frecuencias absolutas, determinando la magnitud real de la subcultura analizada en el corpus de la red social.

Decodificación de intensiones: Traducción automatizada de la matriz binaria a descriptores semánticos legibles.

Estructuración tabular: Agrupación y ordenación de los resultados en dataframes de alta cohesión. Esta estructura intermedia actúa como una capa de abstracción matemática, esencial para alimentar de forma eficiente tanto a la interfaz gráfica de usuario final como al motor de inferencia neuronal posterior.

```{r}
# 1. Obtener el soporte (porcentaje matemático) de cada concepto
soportes <- fc$concepts$support()

# 2. Extraer las intensiones (la matriz de 0 y 1)
matriz_intensiones <- as.matrix(fc$concepts$intents())

# ¡EL FIX! Cogemos los nombres directamente de tu matriz limpia original
nombres_atributos <- colnames(matriz_fca_final)

# Convertir la columna de 0 y 1 a texto legible
intensiones_texto <- apply(matriz_intensiones, 2, function(columna) {
  # Cogemos los nombres de los atributos que tienen un 1 (o > 0)
  atributos_activos <- nombres_atributos[columna > 0]
  paste(atributos_activos, collapse = " + ")
})

# 3. Construir el Dataframe definitivo para tu TFG
tabla_conceptos <- data.frame(
  ID_Concepto = 1:length(soportes),
  # ¡EL FIX! Usamos round() para no tener decimales en los comentarios
  Num_Comentarios = round(soportes * nrow(matriz_fca_final)), 
  Atributos_Compartidos = intensiones_texto
)

# 4. Ordenar de los más grandes a los más pequeños
tabla_conceptos <- tabla_conceptos[order(-tabla_conceptos$Num_Comentarios), ]

# 5. Echar un vistazo a los 10 perfiles más grandes
head(tabla_conceptos, 10)
```



## Análisis exploratorio y visualización

Se genera un resumen descriptivo del conjunto de datos calculando la frecuencia absoluta y el porcentaje de aparición de cada atributo individual dentro de la matriz de incidencia, permitiendo identificar rápidamente cuáles son los rasgos más comunes en la comunidad analizada.
```{r}
# Sumamos las columnas para ver la frecuencia de cada atributo
resumen_atributos <- data.frame(
  # Atributo = colnames(matriz_fca_final),
  Frecuencia = colSums(matriz_fca_final),
  Porcentaje = round((colSums(matriz_fca_final) / nrow(matriz_fca_final)) * 100, 1)
)

# resumen_atributos <- resumen_atributos[order(-resumen_atributos$Porcentaje), ]
resumen_atributos[order(-resumen_atributos$Frecuencia),]

```




# Análisis automatizado de patrones estructurales
En este último bloque damos el salto definitivo de los datos crudos a la interpretación sociológica. Dado que el retículo completo puede contener cientos de conceptos formales, aplicamos un filtro estricto para aislar únicamente las dinámicas de grupo más relevantes:

- Filtro de complejidad: Nos quedamos solo con conceptos que agrupen al menos 3 atributos simultáneos, evitando perfiles demasiado genéricos o triviales.

- Filtro de relevancia: Exigimos que el patrón esté respaldado por un mínimo de 5 comentarios reales, descartando comportamientos anecdóticos.

Una vez aislados y ordenados los 20 perfiles más dominantes de la red, los empaquetamos en un formato de texto estructurado y realizamos una petición a la API de Groq. Utilizando técnicas de Prompt Engineering, configuramos un modelo de Inteligencia Artificial (Llama 3) para que actúe como un sociólogo computacional. El resultado final es una tabla Markdown lista para leer, donde la IA cruza nuestras métricas de red, temas y sentimientos para explicarnos el papel exacto que juega cada perfil de usuario dentro de la comunidad.

```{r}
# 1. Obtenemos la matriz de intensiones
matriz_int_normal <- as.matrix(fc$concepts$intents())

# 2. Cogemos los nombres de los atributos directamente de tu matriz original
nombres_atributos <- colnames(matriz_fca_final)

# 3. Calculamos los soportes reales
n_comentarios <- nrow(matriz_fca_final)
soportes_reales <- as.numeric(fc$concepts$support() * n_comentarios)

# 4. Encontrar los índices (Usamos > 0 para que pille TRUE o 1 sin fallar)
indices_interesantes <- which(colSums(matriz_int_normal > 0) >= 3 & soportes_reales >= 5)

if(length(indices_interesantes) > 0) {
  
  # Ordenar de mayor a menor soporte y coger solo los 20 más importantes
  indices_interesantes <- indices_interesantes[order(soportes_reales[indices_interesantes], decreasing = TRUE)]
  if(length(indices_interesantes) > 20) indices_interesantes <- indices_interesantes[1:20]
  
  # Construir las líneas de texto
  lineas_ia <- sapply(indices_interesantes, function(i) {
    atributos_activos <- nombres_atributos[matriz_int_normal[, i] > 0]
    
    if(length(atributos_activos) > 0) {
      soporte_actual <- round(soportes_reales[i])
      return(paste("- Patrón (en", soporte_actual, "comentarios):", paste(atributos_activos, collapse = ", ")))
    } else {
      return(NULL)
    }
  })
  
  lineas_ia <- unlist(lineas_ia)
  texto_final_ia <- paste(lineas_ia, collapse = "\n")
  
  cat("¡Ahora sí! Patrones detectados:\n\n", texto_final_ia, "\n")
  
} else {
  cat("La red sigue sin solaparse. Prueba a bajar los requisitos (ej. colSums >= 2 o soportes >= 3)\n")
}

# 1. Definimos el prompt definitivo
prompt_ia_conceptos <- paste(
  "Actúa como un sociólogo computacional experto en análisis de discurso en Reddit.",
  "Contexto: He analizado una comunidad de criptomonedas/finanzas usando FCA.",
  "Objetivo: Interpretar 'Conceptos Formales' (clústeres lógicos de atributos).",
  "Instrucciones:",
  "1. Identifica el perfil del usuario (¿Es un líder de opinión, un 'troll', un usuario escéptico?).",
  "2. Relaciona la métrica de red con la emoción (ej. 'Los brokers de información suelen propagar miedo para ganar relevancia').",
  "3. Usa terminología académica (Capital social, polarización, sesgo de confirmación).",
  "4. Formatea tu respuesta estrictamente como una tabla Markdown con las siguientes columnas: | Patrón (Atributos) | Soporte (Comentarios) | Interpretación Sociológica |.",
  "Aquí están los patrones detectados:\n",
  texto_final_ia
)

# 2. Llamada a la API LOCAL de Ollama (Usando Qwen)
respuesta_fca_conc <- request("http://localhost:11434/api/chat") |>
  req_body_json(list(
    model = "qwen2.5", # Nombre exacto del modelo local
    messages = list(list(role = "user", content = prompt_ia_conceptos)),
    stream = FALSE, # Recibir respuesta completa de una vez
    options = list(
      temperature = 0.4 # Temperatura baja para que sea analítico y no invente
    )
  )) |>
  req_timeout(300) |> # Damos margen de 5 minutos al procesamiento local
  req_perform()

# 3. Extraemos y mostramos la respuesta en la consola
interpretacion_fca_conc <- resp_body_json(respuesta_fca_conc)$message$content

cat("\n### Conclusiones Sociológicas Inferidas (vía Qwen Local)\n\n")
cat(interpretacion_fca_conc)
```


