---
 title: "Análisis de conceptos formales"
 subtitle: "Trabajo de Fin de Grado - Ingeniería Informática"
 author: "Marta Muñoz Aguilar"
 date: "`r Sys.Date()`"
 format:
   html:
     toc: true
     toc-depth: 3
     code-fold: show
     theme: cosmo
     highlight-style: dracula
---

```{r}
library(tidyverse)
library(stringr)
library(fcaR)
library(tidytext)
library(visNetwork)
library(hassediagrams)
library(hasseDiagram)
library(httr2)

# matriz_fca <- readRDS("data/matriz_fca.rds") 
modelo_lda <- readRDS("data/modelo_lda.rds") 
tabla_roles <- readRDS("data/tabla_roles.rds")
data_texto <- readRDS("data/data_texto_procesado.rds")
data_sentim <- readRDS("data/data_sentim_ia.rds")
nombres_temas <- readRDS("data/nombres_temas.rds")
df_temas <- readRDS("data/df_temas_ia.rds")

```



# Integración y binarización del conjunto de datos

En esta fase, unificamos las tres dimensiones de nuestro análisis (modelado de temas, análisis de sentimiento y métricas de red) en una única estructura de datos. Dado que el Análisis de Conceptos Formales (FCA) requiere un contexto formal estrictamente binario (presencia o ausencia de un atributo), procedemos a discretizar las variables continuas:

- Métricas de red e impacto: Se aplica el tercer cuartil (el 25% superior) como umbral para identificar a los usuarios de "Alta Influencia" y los comentarios de "Alto Impacto".

- Emociones y Sentimiento: Se binarizan evaluando la valencia neta (positiva, negativa o neutra) y la presencia de al menos una iteración de las ocho emociones básicas.

- Temas (LDA): Se asigna un 1 si la probabilidad de que el comentario pertenezca a un tema supera el 15%.

```{r}
# 1. Extraer las probabilidades de temas (Gamma)
# gamma_matrix <- modelo_lda@gamma
# colnames(gamma_matrix) <- nombres_temas # "Market Trends", "Debt Crisis", etc.
# 
# df_temas <- as.data.frame(gamma_matrix)
# # El slot @documents contiene los IDs (1, 10, 100...) que coinciden con comment_id
# df_temas$comment_id <- modelo_lda@documents


# 2. Unificar los tres datasets
df_integrado <- data_sentim |>
  # Cruzamos con los temas (nos quedamos con los 700 que tienen tema)
  inner_join(df_temas, by = "comment_id") |>
  # Cruzamos con las métricas de red del autor
  left_join(tabla_roles, by = c("author" = "name")) |>
  # Filtramos por si algún autor no estaba en la tabla de roles
  filter(!is.na(Rol))
```


```{r}
# 1. Calcular umbrales (Q1 = 25% más bajo, Q3 = 25% más alto)
# Influencia (PageRank)
q1_influencia <- quantile(df_integrado$PageRank, 0.25, na.rm = TRUE)
q3_influencia <- quantile(df_integrado$PageRank, 0.75, na.rm = TRUE)

# Intermediación (Puente)
q1_intermediacion <- quantile(df_integrado$Intermediacion, 0.25, na.rm = TRUE)
q3_intermediacion <- quantile(df_integrado$Intermediacion, 0.75, na.rm = TRUE)

# Impacto (Score)
q1_engagement <- quantile(df_integrado$score, 0.25, na.rm = TRUE)
q3_engagement <- quantile(df_integrado$score, 0.75, na.rm = TRUE)

# 2. Binarizar el dataframe con la nueva granularidad
df_fca <- df_integrado |>
  mutate(
    # --- A. ATRIBUTOS DE RED (Autor) ---
    # Influencia (PageRank)
    Autor_Alta_Influencia  = ifelse(pagerank >= q3_influencia, 1, 0),
    Autor_Media_Influencia = ifelse(pagerank > q1_influencia & pagerank < q3_influencia, 1, 0),
    Autor_Baja_Influencia  = ifelse(pagerank <= q1_influencia, 1, 0),
    
    # Puente (Intermediación)
    Autor_Alto_Puente  = ifelse(betweenness >= q3_intermediacion, 1, 0),
    Autor_Medio_Puente = ifelse(betweenness > q1_intermediacion & betweenness < q3_intermediacion, 1, 0),
    Autor_Bajo_Puente  = ifelse(betweenness <= q1_intermediacion, 1, 0),
    
    # Binarizar las comunidades
    Autor_Comunidad_1 = ifelse(comunidad == "1", 1, 0),
    Autor_Comunidad_2 = ifelse(comunidad == "2", 1, 0),
    Autor_Comunidad_3 = ifelse(comunidad == "3", 1, 0),
    Autor_Comunidad_4 = ifelse(comunidad == "4", 1, 0),
    Autor_Comunidad_5 = ifelse(comunidad == "5", 1, 0),
    Autor_Comunidad_6 = ifelse(comunidad == "6", 1, 0),
    Autor_Comunidad_7 = ifelse(comunidad == "7", 1, 0),
    Autor_Comunidad_8 = ifelse(comunidad == "8", 1, 0),

    
    Autor_Rol_Regular = ifelse(Rol == "Usuario Regular", 1, 0),
    Autor_Rol_Broker = ifelse(Rol == "Broker (Conector)", 1, 0),
    Autor_Rol_Autoridad = ifelse(Rol == "Autoridad (Referencia)", 1, 0),
    Autor_Rol_Hub = ifelse(Rol == "Hub (Difusor activo)", 1, 0),
    
    # --- B. ATRIBUTOS DE ENGAGEMENT Y SENTIMIENTO (Comentario) ---
    # Impacto (Score)
    Coment_Alto_Impacto  = ifelse(score >= q3_engagement, 1, 0),
    Coment_Medio_Impacto = ifelse(score > q1_engagement & score < q3_engagement, 1, 0),
    Coment_Bajo_Impacto  = ifelse(score <= q1_engagement, 1, 0),
    
    # Valencia neta (positiva o negativa)
    Sent_Muy_Positivo = ifelse(valencia_ia >= 3, 1, 0),
    Sent_Muy_Negativo = ifelse(valencia_ia <= -3, 1, 0),
    Sent_Positivo     = ifelse(valencia_ia >= 1 & valencia_ia < 3, 1, 0),
    Sent_Negativo     = ifelse(valencia_ia <= -1 & valencia_ia > -3, 1, 0),
    Sent_Neutro       = ifelse(valencia_ia > -1 & valencia_ia < 1, 1, 0),
    
    # Presencia de emociones
    Emocion_Confianza    = ifelse(!is.na(emocion_ia) & emocion_ia == "Trust", 1, 0),
    Emocion_Anticipacion = ifelse(!is.na(emocion_ia) & emocion_ia == "Anticipation", 1, 0),
    Emocion_Miedo        = ifelse(!is.na(emocion_ia) & emocion_ia == "Fear", 1, 0),
    Emocion_Ira          = ifelse(!is.na(emocion_ia) & emocion_ia == "Anger", 1, 0),
    Emocion_Alegria      = ifelse(!is.na(emocion_ia) & emocion_ia == "Joy", 1, 0),
    Emocion_Tristeza     = ifelse(!is.na(emocion_ia) & emocion_ia == "Sadness", 1, 0),
    Emocion_Sorpresa     = ifelse(!is.na(emocion_ia) & emocion_ia == "Surprise", 1, 0),
    Emocion_Asco         = ifelse(!is.na(emocion_ia) & emocion_ia == "Disgust", 1, 0),
    
    # --- C. ATRIBUTOS TEMÁTICOS (LDA) ---
    # Nota: Para LDA es mejor mantener un umbral fijo (0.15) en lugar de cuartiles. 
    # Al ser probabilidades dispersas, los cuartiles bajos suelen ser exactamente 0.
    Tema_CryptoCriticism = ifelse(`Cryptocurrency Criticism` > 0.15, 1, 0),
    Tema_BlockchainTech  = ifelse(`Blockchain Technology` > 0.15, 1, 0),
    Tema_InvestScams     = ifelse(`Investment and Scams` > 0.15, 1, 0),
    Tema_PriceFluct      = ifelse(`Price Fluctuations` > 0.15, 1, 0),
    Tema_ExchangeMistake = ifelse(`Crypto Exchange Mistakes` > 0.15, 1, 0),
    Tema_IllicitActivity = ifelse(`Illicit Activities` > 0.15, 1, 0),
    Tema_MarketAnalysis  = ifelse(`Market Analysis` > 0.15, 1, 0),
    Tema_TechIntegration = ifelse(`Technology Integration` > 0.15, 1, 0)
  )

# 3. Limpiar la matriz final (Añadiendo las nuevas columnas)
matriz_fca_limpia <- df_fca |>
  select(
    # Atributos de Autor (Actualizados con Media y Baja)
    Autor_Alta_Influencia, Autor_Media_Influencia, Autor_Baja_Influencia, 
    Autor_Alto_Puente, Autor_Medio_Puente, Autor_Bajo_Puente,
    Autor_Comunidad_1, Autor_Comunidad_2, Autor_Comunidad_3, 
    Autor_Comunidad_4, Autor_Comunidad_5, Autor_Comunidad_6,
    Autor_Rol_Regular, Autor_Rol_Broker, Autor_Rol_Autoridad, Autor_Rol_Hub,
    
    # Atributos de Comentario/Sentimiento (Actualizados)
    Coment_Alto_Impacto, Coment_Medio_Impacto, Coment_Bajo_Impacto,
    Sent_Muy_Positivo, Sent_Muy_Negativo, Sent_Positivo, Sent_Negativo, Sent_Neutro,
    Emocion_Confianza, Emocion_Anticipacion, Emocion_Miedo, Emocion_Ira, 
    Emocion_Alegria, Emocion_Tristeza, Emocion_Sorpresa, Emocion_Asco,
    
    # Atributos de Temas
    Tema_CryptoCriticism, Tema_BlockchainTech, Tema_InvestScams, Tema_PriceFluct, 
    Tema_ExchangeMistake, Tema_IllicitActivity , Tema_MarketAnalysis, Tema_TechIntegration 
    )

# Asignar el comment_id como nombre de fila
rownames(matriz_fca_limpia) <- make.unique(as.character(df_fca$comment_id))

# Convertir a matriz formal pura (0 y 1)
matriz_fca_final <- as.matrix(matriz_fca_limpia)
```


# Inicialización del contexto formal

En esta celda inicializamos el motor matemático de FCA para extraer todas las estructuras subyacentes de la red. El algoritmo calcula dos elementos clave: los Conceptos Formales (grupos cerrados de usuarios y atributos) y las Implicaciones (reglas lógicas de causa y efecto del tipo $A \rightarrow B$).
```{r}
# Inicializar el Contexto Formal en fcaR
fc <- FormalContext$new(matriz_fca_final)
fc$clarify()

# Extraer conceptos
fc$find_concepts()

# Extraer implicaciones
fc$find_implications()

```

# Cálculo de implicaciones e interpretación asistida por IA
```{r}
# Ver las reglas generadas
print(head(fc$implications))

cat("Antes de eliminar redundancias, hay", fc$implications$cardinality(), "reglas esenciales.\n")

fc$implications$apply_rules(c("reduction",
                              "composition",
                              "generalization",
                              "simplification",
                              "rsimplification"))

cat("Tras eliminar redundancias, quedan", fc$implications$cardinality(), "reglas esenciales.\n")

```


Dado que el algoritmo puede generar miles de reglas matemáticas difíciles de interpretar de forma aislada, aplicamos el siguiente flujo computacional:

Filtro de Soporte: Nos quedamos únicamente con las reglas que tienen un soporte superior al 10% (0.1). Esto elimina el ruido estadístico y asegura que solo analizamos patrones de comportamiento masivo, no anécdotas aisladas.

Traducción Semántica: Convertimos estas reglas lógicas a texto plano y las enviamos a un Modelo de Lenguaje (Llama 3 vía Groq). La IA actúa como un puente semántico, traduciendo la sintaxis formal a conclusiones legibles sobre psicología de masas y dinámicas de la red social.

```{r}
# 1. Extraer las reglas y filtrarlas
indices <- which(fc$implications$support() > 0.05)

# 2. Creamos el subconjunto de reglas usando esos índices
reglas_filtradas <- fc$implications[indices]

# Convertir las reglas a un formato de texto legible
texto_reglas <- capture.output(print(reglas_filtradas))
texto_reglas_unificado <- paste(texto_reglas, collapse = "\n")

# 2. Configurar el Prompt
prompt_fca <- paste(
  "Eres un experto en Análisis de Redes Sociales y Psicología de Masas.",
  "He realizado un Análisis de Conceptos Formales (FCA) sobre datos de Reddit.",
  "Las reglas que verás a continuación siguen el formato 'Antecedente -> Consecuente'.",
  "Tu tarea es traducir cada regla lógica a una conclusión narrativa en ESPAÑOL.",
  "Explica qué significa socialmente que esos atributos aparezcan juntos.",
  "Sé breve (1 o 2 frases por regla) y profesional.",
  "Aquí están las reglas:",
  texto_reglas_unificado
)

# 3. Llamada a la API LOCAL de Ollama
# El endpoint por defecto de Ollama cuando corre en tu máquina es el puerto 11434
respuesta_fca <- request("http://localhost:11434/api/chat") |>
  req_body_json(list(
    model = "qwen2.5", 
    messages = list(list(role = "user", content = prompt_fca)),
    stream = FALSE,   # Crucial para que R reciba el texto completo de golpe y no por tokens
    options = list(
      temperature = 0.5
    )
  )) |>
  # Aumentamos el timeout a 5 minutos por si tu ordenador tarda en generar la respuesta
  req_timeout(300) |> 
  req_perform()

# 4. Procesar y ver el resultado
interpretacion_fca_imp <- resp_body_json(respuesta_fca)$message$content

cat("\n--- INTERPRETACIÓN CON QWEN (LOCAL) ---\n")
cat(interpretacion_fca_imp)
```



```{r}
# Guardar la respuesta en un archivo Markdown con la fecha
fecha_actual <- format(Sys.time(), "%Y%m%d_%H%M")
nombre_archivo <- paste0("data/Analisis_Implicaciones_IA_", fecha_actual, ".md")

writeLines(interpretacion_fca, con = nombre_archivo)
cat("\n[INFO] El análisis se ha guardado correctamente en:", nombre_archivo, "\n")
```


# Extracción de conceptos
Una vez que el algoritmo matemático ha calculado el retículo, el siguiente paso es extraer los "Conceptos Formales". En nuestro caso de estudio, un concepto es básicamente un perfil de usuario: un grupo de personas que comparten exactamente el mismo conjunto de comportamientos, temas y emociones.

Para que estos resultados sean interpretables, este bloque de código realiza una transformación de los datos en bruto:

1. Convierte el soporte matemático (un porcentaje) en el número real y absoluto de comentarios que pertenecen a ese grupo.

2. Traduce la matriz binaria interna de R en una cadena de texto legible (ej. "Alta Influencia + Emoción Miedo").

3. Construye una tabla ordenada de mayor a menor tamaño para visualizar rápidamente cuáles son las dinámicas y subculturas más dominantes dentro de la red social analizada.

```{r}
# 1. Obtener el soporte (número de comentarios) de cada concepto
soportes <- fc$concepts$support()

# 2. Extraer las intensiones (los atributos que forman el concepto)
# fc$concepts$intents() devuelve una matriz. Vamos a convertirla en texto legible.
matriz_intensiones <- fc$concepts$intents()
intensiones_texto <- apply(matriz_intensiones, 2, function(columna) {
  # Coge los nombres de los atributos que tienen un 1 en ese concepto
  atributos_activos <- rownames(matriz_intensiones)[columna == 1]
  paste(atributos_activos, collapse = " + ")
})

# 3. Construir el Dataframe definitivo para tu TFG
tabla_conceptos <- data.frame(
  ID_Concepto = 1:length(soportes),
  Num_Comentarios = soportes * nrow(matriz_fca_final), # Convertir porcentaje a número real
  Atributos_Compartidos = intensiones_texto
)

# 4. Ordenar de los más grandes a los más pequeños
tabla_conceptos <- tabla_conceptos[order(-tabla_conceptos$Num_Comentarios), ]

# 5. Echar un vistazo a los 10 perfiles más grandes
head(tabla_conceptos, 10)

```



## Análisis exploratorio y visualización


```{r}
# Sumamos las columnas para ver la frecuencia de cada atributo
resumen_atributos <- data.frame(
  Atributo = colnames(matriz_fca_final),
  Frecuencia = colSums(matriz_fca_final),
  Porcentaje = round((colSums(matriz_fca_final) / nrow(matriz_fca_final)) * 100, 1)
)

# resumen_atributos <- resumen_atributos[order(-resumen_atributos$Porcentaje), ]
resumen_atributos[order(resumen_atributos$Atributo),]

```

```{r}
# --- VISUALIZACIÓN DEL RETÍCULO (Contexto Reducido) ---
# Seleccionamos solo 6 atributos clave para que el gráfico sea legible en el TFG
atributos_top <- c("Autor_Alta_Influencia", "Autor_Alto_Puente", 
                   "Coment_Alto_Impacto", "Emocion_Alegria", 
                   "Tema_BlockchainTech", "Tema_DebtCrisis")

# Verificamos que los atributos existen en la matriz
atributos_presentes <- intersect(atributos_top, colnames(matriz_fca_final))

matriz_plot <- matriz_fca_final[, atributos_presentes]
rownames(matriz_plot) <- rep("", nrow(matriz_plot))
# Creamos un mini-contexto solo para la visualización
fc_plot <- FormalContext$new(matriz_plot)
fc_plot$find_concepts()

fc_plot$concepts$size()

# Ploteamos sin las etiquetas de los comentarios para mayor limpieza
fc_plot$concepts$plot()
```




# Análisis automatizado de patrones estructurales
En este último bloque damos el salto definitivo de los datos crudos a la interpretación sociológica. Dado que el retículo completo puede contener cientos de conceptos formales, aplicamos un filtro estricto para aislar únicamente las dinámicas de grupo más relevantes:

- Filtro de complejidad: Nos quedamos solo con conceptos que agrupen al menos 3 atributos simultáneos, evitando perfiles demasiado genéricos o triviales.

- Filtro de relevancia: Exigimos que el patrón esté respaldado por un mínimo de 5 comentarios reales, descartando comportamientos anecdóticos.

Una vez aislados y ordenados los 20 perfiles más dominantes de la red, los empaquetamos en un formato de texto estructurado y realizamos una petición a la API de Groq. Utilizando técnicas de Prompt Engineering, configuramos un modelo de Inteligencia Artificial (Llama 3) para que actúe como un sociólogo computacional. El resultado final es una tabla Markdown lista para leer, donde la IA cruza nuestras métricas de red, temas y sentimientos para explicarnos el papel exacto que juega cada perfil de usuario dentro de la comunidad.

```{r}
# 1. Obtenemos la matriz de intensiones
matriz_int_normal <- as.matrix(fc$concepts$intents())

# 2. Cogemos los nombres de los atributos directamente de tu matriz original
nombres_atributos <- colnames(matriz_fca_final)

# 3. Calculamos los soportes reales
n_comentarios <- nrow(matriz_fca_final)
soportes_reales <- as.numeric(fc$concepts$support() * n_comentarios)

# 4. Encontrar los índices (Usamos > 0 para que pille TRUE o 1 sin fallar)
indices_interesantes <- which(colSums(matriz_int_normal > 0) >= 3 & soportes_reales >= 5)

if(length(indices_interesantes) > 0) {
  
  # Ordenar de mayor a menor soporte y coger solo los 20 más importantes
  indices_interesantes <- indices_interesantes[order(soportes_reales[indices_interesantes], decreasing = TRUE)]
  if(length(indices_interesantes) > 20) indices_interesantes <- indices_interesantes[1:20]
  
  # Construir las líneas de texto
  lineas_ia <- sapply(indices_interesantes, function(i) {
    atributos_activos <- nombres_atributos[matriz_int_normal[, i] > 0]
    
    if(length(atributos_activos) > 0) {
      soporte_actual <- round(soportes_reales[i])
      return(paste("- Patrón (en", soporte_actual, "comentarios):", paste(atributos_activos, collapse = ", ")))
    } else {
      return(NULL)
    }
  })
  
  lineas_ia <- unlist(lineas_ia)
  texto_final_ia <- paste(lineas_ia, collapse = "\n")
  
  cat("¡Ahora sí! Patrones detectados:\n\n", texto_final_ia, "\n")
  
} else {
  cat("La red sigue sin solaparse. Prueba a bajar los requisitos (ej. colSums >= 2 o soportes >= 3)\n")
}

# 1. Definimos el prompt definitivo
prompt_ia_conceptos <- paste(
  "Actúa como un sociólogo computacional experto en análisis de discurso en Reddit.",
  "Contexto: He analizado una comunidad de criptomonedas/finanzas usando FCA.",
  "Objetivo: Interpretar 'Conceptos Formales' (clústeres lógicos de atributos).",
  "Instrucciones:",
  "1. Identifica el perfil del usuario (¿Es un líder de opinión, un 'troll', un usuario escéptico?).",
  "2. Relaciona la métrica de red con la emoción (ej. 'Los brokers de información suelen propagar miedo para ganar relevancia').",
  "3. Usa terminología académica (Capital social, polarización, sesgo de confirmación).",
  "4. Formatea tu respuesta estrictamente como una tabla Markdown con las siguientes columnas: | Patrón (Atributos) | Soporte (Comentarios) | Interpretación Sociológica |.",
  "Aquí están los patrones detectados:\n",
  texto_final_ia
)

# 2. Llamada a la API LOCAL de Ollama (Usando Qwen)
respuesta_fca_conc <- request("http://localhost:11434/api/chat") |>
  req_body_json(list(
    model = "qwen", # Nombre exacto del modelo local
    messages = list(list(role = "user", content = prompt_ia_conceptos)),
    stream = FALSE, # Recibir respuesta completa de una vez
    options = list(
      temperature = 0.4 # Temperatura baja para que sea analítico y no invente
    )
  )) |>
  req_timeout(300) |> # Damos margen de 5 minutos al procesamiento local
  req_perform()

# 3. Extraemos y mostramos la respuesta en la consola
interpretacion_fca_conc <- resp_body_json(respuesta_fca_conc)$message$content

cat("\n### Conclusiones Sociológicas Inferidas (vía Qwen Local)\n\n")
cat(interpretacion_fca_conc)
```


