---
title: "Carga y preprocesamiento de datos"
format:
  html:
    theme: default
    highlight-style: github
---
# ---
# title: "Carga y preprocesamiento de datos"
# subtitle: "Trabajo de Fin de Grado - Ingeniería Informática"
# author: "Marta Muñoz Aguilar"
# date: "`r Sys.Date()`"
# format:
#   html:
#     toc: true
#     toc-depth: 3
#     code-fold: show
#     theme: cosmo
#     highlight-style: dracula
# ---


```{r}
library(RedditExtractoR)
library(tidyverse) 
library(igraph) # sna y visualizacion
library(ggraph) # visualizacion
library(tm) # text mining 
library(textstem) # Para lematización
```

## Carga de datos

Se hace una búsqueda de hilos de hace menos de un mes sobre IA en el subreddit de tecnología
```{r}
archivo_datos <- "data/reddit_thread_crypto.rds"

if (file.exists(archivo_datos)) {
  # Si ya lo descargamos antes, lo cargamos del disco
  message("--- ARCHIVO ENCONTRADO: Cargando datos locales ---")
  hilos <- readRDS(archivo_datos)
} else {
  # Si no existe, intentamos descargarlo
  # hilos <- find_thread_urls(
  #   keywords = "AGI",           # La palabra mágica: Inteligencia Artificial General. Despierta tanto a utópicos como a catastrofistas.
  #   subreddit = "singularity",  # El foro donde la gente cree que la IA es una religión
  #   sort_by = "comments",       # ¡CRÍTICO! Pedimos que nos traiga los hilos ordenados por mayor cantidad de pelea/debate, no por "likes".
  #   period = "year"             # Cogemos un año entero para asegurar volumen
  # )
  hilos <- find_thread_urls(
    keywords = "crypto", 
    subreddit = "technology", # Un foro más técnico y polarizado
    sort_by = "comments",          # Buscamos debate/peleas, no likes
    period = "year"             
  )
  saveRDS(hilos, archivo_datos)
}

cat("Hilos encontrados para el nuevo debate:", nrow(hilos))
head(hilos)

```


Calculamos el acumulado de comentarios para cubrir el 70% del volumen total del subreddit
```{r}

hilos_ordenados <- hilos |> 
  arrange(desc(comments)) |> 
  mutate(cum_prop = cumsum(comments) / sum(comments))

hilos_seleccionados <- hilos_ordenados |> 
  filter(cum_prop <= 1)

url_objetivo <- hilos_seleccionados$url
message(paste("Seleccionados", nrow(hilos_seleccionados), "hilos para cubrir el 80% del volumen."))

```

Se descargan los comentarios de los hilos y su contenido
```{r}
# Descarga de contenido
path_comentarios <- "data/reddit_comments.rds"
if (file.exists(path_comentarios)) {
  contenido <- readRDS(path_comentarios)
  message("--- ARCHIVO ENCONTRADO: Cargando datos locales---")
} else {
  contenido <- get_thread_content(url_objetivo)
  saveRDS(contenido, path_comentarios)
}

comentarios <- contenido$comments
```


Se limpian los datos quitando los posts borrados y además, añadiremos una columna con el id del comentario padre de forma que si alguien responde al comentario "1", su id será "1_1"
```{r}
#Limpieza de estructura (SNA y Textos)
clean_data <- comentarios |>
  filter(author != "[deleted]" & author != "AutoModerator") |> 
  mutate(parent_id = if_else(str_detect(comment_id, "_"),
                             str_remove(comment_id, "_[0-9]+$"),
                             NA_character_)) 


```

Para hacer un análisis de texto (NLP) se usa la columna comment.
```{r}
head(comentarios$comment)
```

Para analizar redes sociales se usan la columna author
```{r}
head(comentarios$author)

```

Para ver sentimientos se analiza cómo cambia el texto en función de score (votos positivos/negativos).
```{r}
head(comentarios$score)
```

## Preparación de datos
Para ello, vamos a separar la preparación en dos partes: una para los textos y otra para las relaciones entre usuarios.

### Redes Sociales
Para esta parte, vamos a crear un dataset con los emisores y receptores usando las columnas *author*, *comment_id* y *parent_id*.
Para ello, creamos un nuevo dataset que contiene el emisor (hijo) y el receptor (padre) que limpiamos posteriormente

```{r}
data_sna <- clean_data |>
  select(author, comment_id, parent_id) |>
  left_join(clean_data, by = c("parent_id" = "comment_id"), suffix = c("_emisor", "_receptor")) |>
  select(from = author_emisor, to = author_receptor) |>
  drop_na() |> # se quitan los hilos originales
  filter(from != to) # se quitan autorespuestas


saveRDS(data_sna, "data/data_sna.rds")
```

### Procesamiento de texto

Primero, se limpia el texto usando expresiones regulares para eliminar todo lo que no sean caracteres y lematización para reducir las palabras a su raíz
```{r}
# Limpieza previa con expresiones regulares para quitar basura de internet
data_texto <- clean_data |>
  mutate(texto_limpio = comment |>
           str_replace_all("http[s]?://\\S+", "") |>        # Quitar URLs
           str_replace_all("[^[:alnum:][:space:]]", "") |>  # Solo alfanumérico
           str_to_lower() |>                                # Minúsculas
           lemmatize_strings())                             # Lematizar (textstem)

saveRDS(data_texto, "data/data_texto_procesado.rds")
```



```{r}
# Creamos el Corpus de texto que usa el paquete 'tm'
corpus <- VCorpus(VectorSource(data_texto$texto_limpio))

# Proceso estándar de limpieza de texto
corpus <- tm_map(corpus, content_transformer(tolower)) # Todo a minúsculas
corpus <- tm_map(corpus, removePunctuation)            # Fuera signos de puntuación
corpus <- tm_map(corpus, removeNumbers)                # Fuera números

corpus <- tm_map(corpus, removeWords, stopwords("en")) # quitamos las stopwords inglesas
corpus <- tm_map(corpus, stripWhitespace)              # quitamos espacios en blanco extra

# Creamos la Matriz Documento-Término (DTM)
# Filas = Comentarios, Columnas = Palabras, Celdas = Frecuencia
dtm <- DocumentTermMatrix(corpus)

# para reducir la dispersidad nos quedamos con las palabras que representen más de un 1% del texto
dtm_reducida <- removeSparseTerms(dtm, 0.99) 
```

Una vez procesado el texto, se convierte a los formatos finales para cada parte

#### Modelado de temas

Se eliminan filas vacías 
```{r}
filas_con_palabras <- rowSums(as.matrix(dtm_reducida)) > 0
dtm_lda <- dtm_reducida[filas_con_palabras, ]


saveRDS(dtm_lda, "data/dtm_lda.rds")
```


#### Análisis de sentimientos

Se usa un vector de textos limpios
```{r}
textos_sentimiento <- clean_data |>
  # Limpieza LIGERA (Para Sentimientos)
  mutate(texto_sentimiento = str_replace_all(comment, "http[s]?://\\S+", ""), # Quitar URLs
         texto_sentimiento = str_replace_all(texto_sentimiento, "\\\\[0-9]{3}", ""), # Quitar basura octal \031
         texto_sentimiento = str_squish(texto_sentimiento)) # Solo quitar espacios extra


saveRDS(textos_sentimiento, "data/textos_sentimiento.rds")
```


#### Análisis formal de conceptos

En el caso de FCA, se creará la estructura de datos más tarde, ya que se usará datos de fases anteriores. 
