---
title: "Carga y preprocesamiento"
format: html
---


```{r}
library(RedditExtractoR)
library(tidyverse) 
library(igraph) # sna y visualizacion
library(ggraph) # visualizacion
library(tm) # text mining 
```

## Carga de datos

Se hace una búsqueda de hilos de hace menos de un mes sobre IA en el subreddit de tecnología
```{r}
archivo_datos <- "data/reddit_thread.rds"

if (file.exists(archivo_datos)) {
  # Si ya lo descargamos antes, lo cargamos del disco
  hilos <- readRDS(archivo_datos)
} else {
  # Si no existe, intentamos descargarlo
  hilos <- find_thread_urls(
  keywords = "AI", 
  subreddit = "technology", 
  sort_by = "comments", 
  period = "month"
  )
  saveRDS(hilos, "data/reddit_thread.rds")
}

head(hilos)

```


Ahora se elige los 5 hilos con más comentarios. 
```{r}
hilos_por_comentarios <- hilos[order(-hilos$comments), ]

url_objetivo <- hilos_por_comentarios$url[1:5]

```

Se descargan los comentarios de los hilos y su contenido
```{r}

path_comment <- "data/reddit_comments.rds"

if (file.exists(path_comment)) {
  # Si ya lo tenemos, lo cargamos
  message("Cargando contenido desde caché local...")
  contenido <- readRDS(path_comment)
  
} else {
  # Si no existe, descargamos con una pequeña pausa para evitar bloqueos
  message("Descargando contenido de Reddit (esto puede tardar)...")
  
  # Intentamos la descarga
  contenido <- get_thread_content(url_objetivo)
  
  # Guardamos inmediatamente para que no falle la próxima vez
  saveRDS(contenido, path_comment)
}
comentarios <- contenido$comments
datos_posts <- contenido$threads

head(datos_posts)
```

Para hacer un análisis de texto (NLP) se usa la columna comment.
```{r}
head(comentarios$comment)
```

Para analizar redes sociales se usan la columna author
```{r}
head(comentarios$author)

```

Para ver sentimientos se analiza cómo cambia el texto en función de score (votos positivos/negativos).
```{r}
head(comentarios$score)
```

Se limpian los datos quitando los posts borrados y además, añadiremos una columna con el id del comentario padre de forma que si alguien responde al comentario "1", su id será "1_1"
```{r}
clean_data <- comentarios |>
  filter(author != "[deleted]") |>
  # recortamos el último guion bajo y su número
  mutate(parent_id = if_else(str_detect(comment_id, "_"),
                             str_remove(comment_id, "_[0-9]+$"),
                             NA_character_) # Si no hay guion bajo ponemos NA (raíz)
  )
```

## Preparación de datos
Para ello, vamos a separar la preparación en dos partes: una para los textos y otra para las relaciones entre usuarios.

### Redes Sociales
Para esta parte, vamos a crear un dataset con los emisores y receptores usando las columnas *author*, *comment_id* y *parent_id*.
Para ello, creamos un nuevo dataset que contiene el emisor (hijo) y el receptor (padre) que limpiamos posteriormente

```{r}
data_sna <- clean_data |>
  select(author, comment_id, parent_id) |>
  left_join(clean_data, by = c("parent_id" = "comment_id"), suffix = c("_emisor", "_receptor")) |>
  select(from = author_emisor, to = author_receptor) |>
  drop_na() |> # se quitan los hilos originales
  filter(from != to) # se quitan autorespuestas

```

Guardamos para usar posteriormente
```{r}
saveRDS(data_sna, "data/data_sna.rds")
```

### Procesamiento de texto

Primero, se limpia el texto usando expresiones regulares para eliminar todo lo que no sean caracteres
```{r}
# Limpieza previa con expresiones regulares para quitar basura de internet
data_texto <- clean_data |>
  mutate(texto = str_replace_all(comment, "[^[:alnum:][:space:][:punct:]]", ""))
  # mutate(texto = str_replace_all(comment, "http[s]?://\\S+", "")) |> # Fuera URLs
  # mutate(texto = str_replace_all(comment, "&amp;", "and")) |>         # Limpiar ampersands
  # mutate(texto = str_replace_all(texto, "<.*?>", "")) |> # fuera etiquetas HTML coladas
  # mutate(texto = str_replace_all(texto, "\\\\[0-9]{3}", "")) # fuera los \031

```

```{r}
saveRDS(data_texto, "data/data_texto.rds")
```



```{r}
# Creamos el Corpus de texto que usa el paquete 'tm'
corpus <- VCorpus(VectorSource(data_texto$texto))

# Proceso estándar de limpieza de texto
corpus <- tm_map(corpus, content_transformer(tolower)) # Todo a minúsculas
corpus <- tm_map(corpus, removePunctuation)            # Fuera signos de puntuación
corpus <- tm_map(corpus, removeNumbers)                # Fuera números

corpus <- tm_map(corpus, removeWords, stopwords("en")) # quitamos las stopwords inglesas
corpus <- tm_map(corpus, stripWhitespace)              # quitamos espacios en blanco extra

# Creamos la Matriz Documento-Término (DTM)
# Filas = Comentarios, Columnas = Palabras, Celdas = Frecuencia
dtm <- DocumentTermMatrix(corpus)

# para reducir la dispersidad nos quedamos con las palabras que representen más de un 1% del texto
dtm_reducida <- removeSparseTerms(dtm, 0.99) 
```

Una vez procesado el texto, se convierte a los formatos finales para cada parte

#### Modelado de temas

Se eliminan filas vacías 
```{r}
filas_con_palabras <- rowSums(as.matrix(dtm_reducida)) > 0
dtm_lda <- dtm_reducida[filas_con_palabras, ]


saveRDS(dtm_lda, "data/dtm_lda.rds")
```


#### Análisis de sentimientos

Se usa un vector de textos limpios
```{r}
textos_sentimiento <- clean_data |>
  # Limpieza LIGERA (Para Sentimientos)
  mutate(texto_sentimiento = str_replace_all(comment, "http[s]?://\\S+", ""), # Quitar URLs
         texto_sentimiento = str_replace_all(texto_sentimiento, "\\\\[0-9]{3}", ""), # Quitar basura octal \031
         texto_sentimiento = str_squish(texto_sentimiento)) # Solo quitar espacios extra


saveRDS(textos_sentimiento, "data/textos_sentimiento.rds")
```


#### Análisis formal de conceptos

Se crea una matriz booleana, siendo 1 que aparece y 0 que no
```{r}
# matriz_fca <- as.matrix(dtm_lda)
#matriz_fca[matriz_fca > 0] <- 1 # Convertimos cualquier frecuencia > 0 en un 1 booleano

#saveRDS(matriz_fca, "data/matriz_fca.rds")
```
