---
 title: "Carga y preprocesamiento de datos masivos"
 subtitle: "Trabajo de Fin de Grado - Ingeniería Informática"
 author: "Marta Muñoz Aguilar"
 date: "`r Sys.Date()`"
 format:
   html:
     toc: true
     toc-depth: 3
     code-fold: show
     theme: cosmo
---


# Configuración y carga de datos

En este caso, se ha seleccionado un dataset público del repositorio de Kaggle. Se ha seleccionado una muestra de 50000 filas para el caso de uso.
```{r}
library(tidyverse)
library(tidytext)
library(tm)       
library(textstem)

dir.create("data/kaggle", recursive = TRUE, showWarnings = FALSE)

dataset_bruto <- read.csv("data/reddit_opinion_ru_ua.csv")

dataset_bruto <- dataset_bruto |> 
  mutate(doc_id = row_number())

cat("Hilos encontrados para el nuevo debate:", nrow(dataset_bruto))
head(dataset_bruto)


set.seed(123) 
datos <- dataset_bruto |> 
  slice_sample(n = 50000) |>
  mutate(date=created_time,
         url = post_title,       # Usamos el título del post para agrupar 
         author = author_name,
         timestamp = created_time,
         upvotes = ups,
         downvotes = downs,
         comment = self_text,
         golds = 0,
         parent_id = NA_character_)

saveRDS(datos, "data/kaggle/data_sample.rds")
```



# Preparación para análisis de redes

No hay atributo parent_id, así que si dos usuarios (author_name) han comentado dentro del mismo hilo (post_id), asumimos que comparten un contexto o un debate, y se traza una conexión entre ellos.
Cuantos más hilos compartan en común, más fuerte será su vínculo (weight)
```{r} 
participaciones <- datos |>
  select(author_name, post_id) |>
  filter(!is.na(author_name) & author_name != "" & author_name != "[deleted]") |>
  distinct()

# Concectamos a todos los usuarios que han comentado en el mismo post
edges_co_participacion <- participaciones |>
  inner_join(participaciones, by = "post_id", relationship = "many-to-many") |>
  filter(author_name.x < author_name.y) |>
  select(from = author_name.x, to = author_name.y)

data_sna <- edges_co_participacion

saveRDS(data_sna, "data/kaggle/data_sna.rds")
```


# Preprocesamiento de texto y lematización
Se realiza el mismo procedimiento que en el procesado de los datos obtenidos de la API de reddit: el doble flujo de limpieza:

- **Optimizado:** Eliminación de URLs y caracteres no alfanuméricos seguido de una lematización para agrupar términos por su raíz semántica.
```{r}
data_texto <- datos |>
  mutate(
    # Quitamos URLs
    texto_limpio = str_remove_all(self_text, "http[s]?://(?:[a-zA-Z]|[0-9]|[$-_@.&+]|[!*\\(\\),]|(?:%[0-9a-fA-F][0-9a-fA-F]))+"),
    # Quitamos menciones de Reddit (u/usuario)
    texto_limpio = str_remove_all(texto_limpio, "u/[A-Za-z0-9_-]+"),
    # Quitamos basura HTML y puntuación
    texto_limpio = str_remove_all(texto_limpio, "&amp;|&lt;|&gt;"),
    texto_limpio = str_replace_all(texto_limpio, "[^[:alnum:][:space:]]", " "),
    texto_limpio = str_squish(tolower(texto_limpio))
  ) |>
  filter(texto_limpio != "")

saveRDS(data_texto, "data/kaggle/data_texto_procesado.rds")

textos_sentimiento <- data_texto |>
  mutate(texto_sentimiento = texto_limpio) |>
  select(-texto_limpio)

saveRDS(textos_sentimiento, "data/kaggle/textos_sentimiento.rds")
```



- **Normalizado:** Matriz Documento-Término (DTM) mediante la tokenización, lematización y filtrado por dispersión del corpus.
```{r}
stop_words_en <- get_stopwords(language = "en")

#Tokenizamos y limpiamos a nivel de palabra
tokens_limpios <- data_texto |>
  unnest_tokens(word, texto_limpio) |>
  anti_join(stop_words_en, by = "word") |>
  filter(!str_detect(word, "^[0-9]+$")) |> 
  mutate(word = lemmatize_words(word))     

# Contamos frecuencias
word_counts <- tokens_limpios |>
  count(doc_id, word, sort = TRUE)

# Casteamos a Matriz Documento-Término (DTM) 
dtm_bruta <- word_counts |>
  cast_dtm(document = doc_id, term = word, value = n)

# Nos quedamos con palabras que aparezcan en al menos el 1% de los documentos
dtm_lda <- removeSparseTerms(dtm_bruta, 0.99)

cat("Matriz lista para el modelo LDA. Dimensiones:", dim(dtm_lda)[1], "documentos x", dim(dtm_lda)[2], "términos.\n")

saveRDS(dtm_lda, "data/kaggle/dtm_lda.rds")
```

