---
 title: "Carga y preprocesamiento de datos"
 subtitle: "Trabajo de Fin de Grado - Ingeniería Informática"
 author: "Marta Muñoz Aguilar"
 date: "`r Sys.Date()`"
 format:
   html:
     toc: true
     toc-depth: 3
     code-fold: show
     theme: cosmo
     highlight-style: dracula
---

# Configuración y carga de datos

Carga de librerías especializadas en minería de datos de Reddit (`RedditExtractoR`), manipulación de datos (`tidyverse`), análisis de redes (`igraph`) y procesamiento de lenguaje natural (`tm`, `textstem`). Se implementa un sistema de caché local para evitar descargas redundantes.

```{r}
library(RedditExtractoR)
library(tidyverse) 
library(igraph) # sna y visualizacion
library(ggraph) # visualizacion
library(tm) # text mining 
library(textstem) # Para lematización
```

Se hace una búsqueda de hilos de hace menos de un mes sobre IA en el subreddit de tecnología.

```{r}
archivo_datos <- "data/reddit_thread_crypto.rds"

if (file.exists(archivo_datos)) {
  # Si ya lo descargamos antes, lo cargamos del disco
  message("--- ARCHIVO ENCONTRADO: Cargando datos locales ---")
  hilos <- readRDS(archivo_datos)
} else {
  hilos <- find_thread_urls(
    keywords = "crypto", 
    subreddit = "technology", # Un foro más técnico y polarizado
    sort_by = "comments",          # Buscamos debate/peleas, no likes
    period = "year"             
  )
  saveRDS(hilos, archivo_datos)
}

cat("Hilos encontrados para el nuevo debate:", nrow(hilos))
head(hilos)

```

# Selección estratégica de hilos

En lugar de una selección arbitraria, se calcula el volumen acumulado de comentarios. Esto permite identificar los hilos que concentran la mayor parte de la conversación (70-80%), asegurando que la muestra sea representativa del debate total.

```{r}

hilos_ordenados <- hilos |> 
  arrange(desc(comments)) |> 
  mutate(cum_prop = cumsum(comments) / sum(comments))

hilos_seleccionados <- hilos_ordenados |> 
  filter(cum_prop <= 1)

url_objetivo <- hilos_seleccionados$url
message(paste("Seleccionados", nrow(hilos_seleccionados), "hilos para cubrir el 80% del volumen."))

```

Se descargan los comentarios de los hilos y su contenido

```{r}
# Descarga de contenido
path_comentarios <- "data/reddit_comments.rds"
if (file.exists(path_comentarios)) {
  contenido <- readRDS(path_comentarios)
  message("--- ARCHIVO ENCONTRADO: Cargando datos locales---")
} else {
  contenido <- get_thread_content(url_objetivo)
  saveRDS(contenido, path_comentarios)
}

comentarios <- contenido$comments
```

# Descarga y limpieza estructural

Descarga del contenido detallado de los hilos. Se realiza una limpieza de estructura eliminando usuarios eliminados y bots (`AutoModerator`). Se reconstruye la jerarquía de la conversación mediante la creación de la columna `parent_id` a partir del ID de comentario de forma que si un usuario responde al comentario "1", su id será "1_1"

```{r}
#Limpieza de estructura (SNA y Textos)
clean_data <- comentarios |>
  filter(author != "[deleted]" & author != "AutoModerator") |> 
  mutate(parent_id = if_else(str_detect(comment_id, "_"),
                             str_remove(comment_id, "_[0-9]+$"),
                             NA_character_)) 


```

Para hacer un análisis de texto (NLP) se usa la columna comment.

```{r}
head(comentarios$comment)
```

Para analizar redes sociales se usan la columna author

```{r}
head(comentarios$author)

```

Para ver sentimientos se analiza cómo cambia el texto en función de score (votos positivos/negativos).

```{r}
head(comentarios$score)
```

# Preparación para análisis de redes

Construcción de una red de interacciones tipo emisor-receptor. Se vinculan las respuestas con sus comentarios originales mediante un `left_join`, eliminando hilos huérfanos y autorespuestas para garantizar métricas de centralidad precisas.

```{r}
data_sna <- clean_data |>
  select(author, comment_id, parent_id) |>
  left_join(clean_data, by = c("parent_id" = "comment_id"), suffix = c("_emisor", "_receptor")) |>
  select(from = author_emisor, to = author_receptor) |>
  drop_na() |> # se quitan los hilos originales
  filter(from != to) # se quitan autorespuestas


saveRDS(data_sna, "data/data_sna.rds")
```

# Preprocesamiento de texto y lematización

Se realiza un doble flujo de limpieza: - **Optimizado:** Eliminación de URLs y caracteres no alfanuméricos seguido de una lematización para agrupar términos por su raíz semántica.

```{r}
# Limpieza previa con expresiones regulares para quitar basura de internet
data_texto <- clean_data |>
  mutate(texto_limpio = comment |>
           str_replace_all("http[s]?://\\S+", "") |>        # Quitar URLs
           str_replace_all("[^[:alnum:][:space:]]", "") |>  # Solo alfanumérico
           str_to_lower() |>                                # Minúsculas
           lemmatize_strings())                             # Lematizar (textstem)

saveRDS(data_texto, "data/data_texto_procesado.rds")
```

- **Normalizado:** Creación de un Corpus y una Matriz Documento-Término (DTM) filtrando términos de baja frecuencia (dispersión \< 99%) para el modelado de temas (LDA).

```{r}
# Creamos el Corpus de texto que usa el paquete 'tm'
corpus <- VCorpus(VectorSource(data_texto$texto_limpio))

# Proceso estándar de limpieza de texto
corpus <- tm_map(corpus, content_transformer(tolower)) # Todo a minúsculas
corpus <- tm_map(corpus, removePunctuation)            # Fuera signos de puntuación
corpus <- tm_map(corpus, removeNumbers)                # Fuera números

corpus <- tm_map(corpus, removeWords, stopwords("en")) # quitamos las stopwords inglesas
corpus <- tm_map(corpus, stripWhitespace)              # quitamos espacios en blanco extra

# Creamos la Matriz Documento-Término (DTM)
# Filas = Comentarios, Columnas = Palabras, Celdas = Frecuencia
dtm <- DocumentTermMatrix(corpus)

# para reducir la dispersidad nos quedamos con las palabras que representen más de un 1% del texto
dtm_reducida <- removeSparseTerms(dtm, 0.99) 
```

# Formateo para análisis específicos

Generación de datasets finales: - `dtm_lda`: Matriz filtrada sin documentos vacíos para modelos de tópicos.

```{r}
filas_con_palabras <- rowSums(as.matrix(dtm_reducida)) > 0
dtm_lda <- dtm_reducida[filas_con_palabras, ]


saveRDS(dtm_lda, "data/dtm_lda.rds")
```

- `textos_sentimiento`: Texto con limpieza ligera para preservar la carga emocional necesaria en el análisis de sentimientos.

```{r}
textos_sentimiento <- clean_data |>
  # Limpieza LIGERA (Para Sentimientos)
  mutate(texto_sentimiento = str_replace_all(comment, "http[s]?://\\S+", ""), # Quitar URLs
         texto_sentimiento = str_replace_all(texto_sentimiento, "\\\\[0-9]{3}", ""), # Quitar basura octal \031
         texto_sentimiento = str_squish(texto_sentimiento)) # Solo quitar espacios extra


saveRDS(textos_sentimiento, "data/textos_sentimiento.rds")
```
