---
title: "Análisis de sentimientos"
subtitle: "Trabajo de Fin de Grado - Ingeniería Informática"
author: "Marta Muñoz Aguilar"
date: "`r Sys.Date()`"
format:
  html:
    toc: true
    toc-depth: 3
    code-fold: show
    theme: cosmo
    highlight-style: dracula
execute:
  warning: false
  message: false
---



# Extracción y procesamiento 
Se importan las bibliotecas necesarias para la manipulación de datos, extracción léxica, formateo, procesamiento paralelo, peticiones a APIs locales y análisis de redes. A continuación, se activa el motor paralelo definiendo múltiples workers y se cargan los datasets serializados previamente preprocesados.

```{r}
library(tidyverse)  # Manipulación de datos y visualización
library(syuzhet)    # Extracción de sentimientos y emociones
library(scales)     # Formateo de escalas en gráficos
library(zoo)        # Cálculo de medias móviles
library(viridis)    # Paletas de colores accesibles
library(future)
library(furrr)
library(httr2)    # Para hacer peticiones a la API de Gemini
library(jsonlite) # Para procesar la respuesta de la IA
library(igraph)

# Activamos el motor paralelo
plan(multisession, workers = 12)

textos_sentimiento <- readRDS("data/textos_sentimiento.rds") 
data_texto <- readRDS("data/data_texto_procesado.rds")
tabla_roles <- readRDS("data/tabla_roles.rds")

```


# Definición de la inferencia Semántica
## Función de extracción mediante LLM local

Se define la función analizar_con_ia(), encargada de enviar peticiones HTTP POST a un servidor Ollama local (ejecutando Llama 3.1). La función implementa un prompt estructurado que fuerza al modelo a generar un objeto JSON estricto. Este JSON contiene dos variables: una puntuación de valencia numérica (-5 a 5) y una emoción dominante restringida a las ocho categorías de Plutchik, garantizando así la limpieza y estandarización del output. La temperatura del modelo se fija en 0.0 para eliminar la variabilidad en las inferencias.

```{r}
analizar_con_ia <- function(texto) {

  url <- "http://localhost:11434/v1/chat/completions"
  
  prompt <- paste(
    "Act as an expert in cryptocurrency sentiment analysis.",
    "Analyze the following Reddit text and return ONLY a valid JSON object with two keys:",
    "1. 'valencia': A simple integer from -5 to 5 (-5 = extreme bearish panic, 5 = extreme bullish euphoria, 0 = neutral/informative). DO NOT use scientific notation (e.g., use -5, not -5e+00).",
    "2. 'emocion_dominante': You MUST choose EXACTLY ONE word from this list: [Trust, Fear, Joy, Sadness, Anger, Anticipation, Disgust, Surprise].",
    "STRICT RULE: Do not use any words outside that list. Output only the raw JSON format without markdown blocks or conversational text.",
    "Text to analyze:", texto
  )
  
  cuerpo_peticion <- list(
    model = "llama3.1", # Asegúrate de que coincide con el que tienes en Ollama
    messages = list(
      list(role = "user", content = prompt)
    ),
    response_format = list(type = "json_object") ,
    temperature = 0.0 
  )
  
  respuesta <- request(url) |>
    req_headers(
      `Content-Type` = "application/json"
    ) |>
    req_body_json(cuerpo_peticion) |>
    req_timeout(300) |> # Damos hasta 5 minutos de margen por petición para hardware local
    req_error(is_error = function(resp) FALSE) |> 
    req_perform()
  
  if (resp_status(respuesta) == 200) {
    contenido <- resp_body_json(respuesta)
    texto_json <- contenido$choices[[1]]$message$content
    datos_extraidos <- fromJSON(texto_json)
    
    return(tibble(
      valencia_ia = as.numeric(datos_extraidos$valencia),
      emocion_ia = as.character(datos_extraidos$emocion_dominante)
    ))
  } else {
    return(tibble(valencia_ia = NA_real_, emocion_ia = NA_character_))
  }
}
```


## Ejecución paralela

Se lanza un subproceso asíncrono utilizando el paquete future. Este hilo carga el diccionario léxico y evalúa el vector de texto purificado asignando puntuaciones basadas en la frecuencia absoluta de palabras afectivas. El resultado se integra posteriormente en un dataframe para el cálculo de la valencia neta (positivo menos negativo).

Se inicia un segundo núcleo en paralelo para procesar el corpus a través de la API local. El bucle iterativo implementa tolerancia a fallos, un sistema de salto inteligente para retomar extracciones interrumpidas y un mecanismo de autoguardado periódico en disco (.rds). Si la inferencia devuelve un error o un valor no parseable, se registra un NA explícito, asegurando la continuidad del procesamiento masivo.

La sesión principal de R queda en pausa (value()) hasta que ambos procesos paralelos finalizan. Una vez terminados, se combinan las métricas léxicas clásicas con las inferencias del LLM en un único dataset comparativo (data_comparativa), alineando ambas metodologías fila a fila para su contrastación directa.
```{r}
# 2. PURIFICACIÓN ABSOLUTA DE LOS DATOS (El cortafuegos contra igraph)
# Para el Hilo 1 (NRC)
vector_nrc <- as.character(textos_sentimiento$texto_sentimiento)
attributes(vector_nrc) <- NULL

# Para el Hilo 2 (Ollama)
n_total <- nrow(data_texto)
n_muestra <- min(n_total, 3000) # muestra de 3000 filas para no sobrecargar ollama

set.seed(123)
indices_aleatorios <- sample(1:n_total, size = n_muestra)

textos_para_ia <- data_texto$texto_limpio[indices_aleatorios]
attributes(textos_para_ia) <- NULL



cat("🚀 Lanzando ambos motores en paralelo (cápsulas herméticas)...\n")

# =========================================================================
# HILO 1: ANÁLISIS LÉXICO CLÁSICO (NRC) - Carril Rápido
# =========================================================================
hilo_nrc <- future({
  library(tidyverse)
  message("-> [HILO 1] Ejecutando análisis NRC en segundo plano...")
  
  # Usamos exclusivamente la variable aislada
  get_nrc_sentiment(texto_aislado_nrc, language = "english")
  
  
}, 
globals = list(texto_aislado_nrc = vector_nrc), 
packages = "syuzhet")


# =========================================================================
# HILO 2: INFERENCIA SEMÁNTICA (OLLAMA) - Carril Pesado
# =========================================================================
hilo_ia <- future({
  message("-> [HILO 2] Iniciando inferencia con LLM en localhost...")
  
  resultados_ia <- list()
  path_final <- "data/resultados_ia_final.rds"
  path_backup <- "data/resultados_ia_backup.rds"
  
  if (file.exists(path_final)) {
    resultados_ia <- readRDS(path_final)
    message("✅ [H2] Cargado archivo final.")
  } else if (file.exists(path_backup)) {
    resultados_ia <- readRDS(path_backup)
    message("⚠️ [H2] Cargado backup intermedio.")
  }
  
  # Iteramos sobre el vector limpio
  for (i in seq_along(textos_aislados_ia)) {
    
    if (length(resultados_ia) >= i && !is.null(resultados_ia[[i]]) && !is.na(resultados_ia[[i]]$valencia_ia[1])) {
      next 
    }
    
    texto_actual <- textos_aislados_ia[i] 
    print(paste("[H2] Consultando localmente fila", i))
    
    if (is.na(texto_actual) || nchar(texto_actual) < 2) {
      resultados_ia[[i]] <- tibble(valencia_ia = NA_real_, emocion_ia = NA_character_)
      next
    }
    
    # Llamamos a tu función, que también ha viajado limpia en los globals
    resultado <- funcion_IA_aislada(texto_actual) 
    
    if(is.na(resultado$valencia_ia[1])) {
      resultados_ia[[i]] <- tibble(valencia_ia = NA_real_, emocion_ia = NA_character_)
    } else {
      resultados_ia[[i]] <- resultado
    }
    
    if (i %% 50 == 0) {
      print(paste("💾 [H2] Autoguardado de progreso local (Fila", i, ")"))
      saveRDS(resultados_ia, path_backup)
    }
  }
  
  saveRDS(resultados_ia, path_final)
  message("🎉 [H2] ¡Procesamiento con Ollama finalizado!")
  
  list(
    indices = indices_ambientales,
    resultados = bind_rows(resultados_ia)
  )
  
}, 
globals = list(
  textos_aislados_ia = textos_para_ia,
  funcion_IA_aislada = analizar_con_ia,
  indices_ambientales = indices_aleatorios
), 
# NOTA: Si analizar_con_ia usa httr2, jsonlite u otros, añádelos a este vector
packages = c("dplyr", "tibble", "httr2", "jsonlite"))


# =========================================================================
# FUSIÓN DE RESULTADOS (Sesión Principal)
# =========================================================================
cat("⏳ Esperando a que ambos motores terminen su trabajo...\n")

# 1. Recuperamos los resultados de los hilos
sentimientos_raw <- value(hilo_nrc)
datos_procesados_ia <- value(hilo_ia) # Esto contiene $indices y $resultados

# 2. Generamos el dataframe base con los datos léxicos (NRC)
# Es mejor calcular valencia aquí antes de añadir los datos de IA
data_con_sentim <- cbind(data_texto, sentimientos_raw) |>
  mutate(
    valencia = positive - negative
  )

# 3. Preparamos el terreno para la IA (columnas con NA)
data_comparativa <- data_con_sentim |>
  mutate(
    valencia_ia = NA_real_,
    emocion_ia = NA_character_
  )

# 4. Reinsertamos la muestra aleatoria en las filas correctas
indices <- datos_procesados_ia$indices
resultados <- datos_procesados_ia$resultados

data_comparativa$valencia_ia[indices] <- resultados$valencia_ia
data_comparativa$emocion_ia[indices] <- resultados$emocion_ia

cat("✅ ¡Procesamiento paralelo finalizado y resultados reinsertados correctamente!\n")

```





# Post-procesamiento y estandarización de datos
Se ejecuta una canalización  de limpieza mediante expresiones regulares para purificar posibles divergencias o "alucinaciones" textuales generadas por el modelo de lenguaje. Las salidas anómalas se reclasifican forzosamente hacia las raíces lexicográficas de las ocho emociones primarias de Plutchik, estandarizando el formato y eliminando la categoría "Neutral" para facilitar la comparativa de emociones puras.
```{r}
data_comparativa <- data_comparativa |>
  filter(valencia_ia >= -5 & valencia_ia <= 5 & !is.na(valencia_ia)) |>
  mutate(
    # 1. Forzamos una columna temporal todo en minúsculas y sin espacios
    # para que las mayúsculas/minúsculas no nos den problemas
    texto_ia = tolower(trimws(emocion_ia)),
    
    # 2. Reclasificamos buscando la raíz de la palabra
    emocion_ia = case_when(
      str_detect(texto_ia, "fear") ~ "Fear",
      str_detect(texto_ia, "anger|frust|fury") ~ "Anger",
      str_detect(texto_ia, "anticipat|curios|hope|interest|excit") ~ "Anticipation",
      str_detect(texto_ia, "disgust|desgust|antipathy") ~ "Disgust",
      str_detect(texto_ia, "sad") ~ "Sadness",
      str_detect(texto_ia, "joy") ~ "Joy",
      str_detect(texto_ia, "surpris|shock") ~ "Surprise",
      str_detect(texto_ia, "trust") ~ "Trust",
      str_detect(texto_ia, "neutral|none") ~ "Neutral",
      
      # Todo lo que sea "Not identifiable" o esté vacío, va a NA
      str_detect(texto_ia, "not identifiable") | texto_ia == "" ~ NA_character_,
      
      # Si se inventa cualquier otra cosa que no esté arriba, se va a NA
      TRUE ~ NA_character_
    )
  )

# Comprobación de que la limpieza ha funcionado
print(unique(data_comparativa$emocion_ia))
```

```{r}
# =========================================================================
# EXPORTACIÓN PARA FCA
# =========================================================================

# 1. (Opcional) Eliminamos columnas temporales que ya no necesitamos
data_fca_export <- data_comparativa |>
  select(-texto_ia) # texto_ia era solo para facilitar el regex

# 2. Guardamos el objeto en la carpeta data
# Le ponemos un nombre nuevo para no machacar el data_sentim original
saveRDS(data_fca_export, file = "data/data_sentim_ia.rds")

cat("\n[INFO] Dataset final guardado con éxito en 'data/data_sentim_ia.rds'.\n")
cat("[INFO] Listo para ser cargado en el script de Análisis de Conceptos Formales.\n")
```


# Correlacion clasico vs IA


Se evalúa la divergencia métrica a nivel granular aplicando una prueba de correlación no paramétrica de Spearman sobre la valencia de ambas metodologías. A continuación, se grafica un diagrama de dispersión (scatter plot) con ajuste lineal superpuesto (geom_smooth), ilustrando visualmente la falta de consenso entre la asignación léxica aislada y la comprensión semántica contextual.
```{r}
# =========================================================================
# ANÁLISIS 1: MATRIZ DE CORRELACIÓN Y DISPERSIÓN (NRC vs ia)

data_comparativa <- data_comparativa |>
  mutate(valencia_nrc_norm = scale(valencia)[,1] * 2) # Ajuste visual aproximado

correlacion_modelos <- cor.test(data_comparativa$valencia, data_comparativa$valencia_ia, method = "spearman")

grafico_comparativa <- ggplot(data_comparativa, aes(x = valencia, y = valencia_ia)) +
  geom_jitter(alpha = 0.4, color = "purple", width = 0.2, height = 0.2) +
  geom_smooth(method = "lm", color = "black", linetype = "dashed") +
  theme_minimal(base_size = 12) +
  labs(
    title = "Acuerdo de Polaridad: Diccionario NRC vs. IA",
    subtitle = "Comparativa de la evaluación del sentimiento en textos cripto",
    x = "Valencia NRC (Lexicográfica)",
    y = "Valencia ia (Contextual)",
    caption = paste("Correlación Spearman:", round(correlacion_modelos$estimate, 3))
  )

print(grafico_comparativa)

ggsave("images/sa_plot_grafico_correlacion_valencia_nrc_ia.png", grafico_comparativa, width = 10,     # Le damos más anchura
       height = 6,     # Lo mantenemos bajito para ese efecto panorámico
       units = "in",  dpi = 300)
```



# Perfil emocional del ecosistema
Se calculan las frecuencias absolutas de cada emoción detectada por ambos métodos y se transforman a formato largo. Posteriormente, se genera un gráfico de barras agrupadas que superpone el perfil emocional extraído por el algoritmo NRC frente al modelado por la Inteligencia Artificial, visualizando de forma directa el sesgo de clasificación entre metodologías.

```{r}
totales_emociones <- data_comparativa |>
  # Fíjate en el c(...) que envuelve a las emociones
  summarise(across(c(anticipation, anger, disgust, trust, surprise, sadness, joy, fear), sum)) |>
  pivot_longer(cols = everything(), names_to = "emocion", values_to = "valor") |>
  # Excluimos valencia general para ver solo emociones específicas
  filter(!emocion %in% c("positive", "negative"))

totales_emociones_ia <- data_comparativa |>
  filter(!is.na(emocion_ia)) |> # Eliminamos posibles errores de la API
  count(emocion_ia, name = "valor") 

df_nrc <- totales_emociones |>
  mutate(
    emocion = str_to_title(emocion),
    Modelo = "Clásico (NRC)"
  )

# Cogemos los totales de la IA, igualamos el nombre de la columna y etiquetamos
df_ia <- totales_emociones_ia |>
  rename(emocion = emocion_ia) |>
  mutate(Modelo = "IA (Llama 3.1)")

# Juntamos todo en una sola tabla
df_perfil_combinado <- bind_rows(df_nrc, df_ia)

```


```{r}
# plot_perfil_emocional_global <- ggplot(df_perfil_combinado, aes(x = reorder(emocion, valor), y = valor, fill = Modelo)) +
#   # position = "dodge" pone las barras una al lado de la otra en lugar de apilarlas
#   geom_col(position = "dodge", alpha = 0.9) + 
#   coord_flip() +
#   # Usamos colores corporativos/académicos para distinguirlos bien
#   scale_fill_manual(values = c("Clásico (NRC)" = "lightblue", "IA (Llama 3.1)" = "orange")) + 
#   theme_minimal(base_size = 12) +
#   labs(
#     title = "Comparativa del Perfil Emocional: NRC vs. IA",
#     subtitle = "Frecuencia absoluta de emociones detectadas en el corpus",
#     x = NULL, 
#     y = "Número de comentarios",
#     fill = "Metodología",
#     caption = "Fuente: Elaboración propia"
#   ) +
#   theme(
#     legend.position = "top",
#     panel.grid.minor = element_blank()
#   )

df_perfil_normalizado <- df_perfil_combinado |>
  group_by(Modelo) |>
  # Calculamos el porcentaje sobre el total de etiquetas de CADA modelo
  mutate(porcentaje = (valor / sum(valor)) * 100) |>
  ungroup()

# 2. Renderizado del gráfico comparativo
plot_perfil_emocional_global <- ggplot(df_perfil_normalizado, 
                                       aes(x = reorder(emocion, porcentaje), 
                                           y = porcentaje, 
                                           fill = Modelo)) +
  geom_col(position = "dodge", alpha = 0.9) + 
  coord_flip() +
  scale_fill_manual(values = c("Clásico (NRC)" = "lightblue", "IA (Llama 3.1)" = "orange")) + 
  theme_minimal(base_size = 12) +
  labs(
    # title = "Comparativa del Perfil Emocional: NRC vs. IA",
    # subtitle = "Frecuencia relativa de emociones detectadas en el corpus",
    x = NULL, 
    y = "Porcentaje de representación (%)",
    # fill = "Metodología",
    # caption = "Fuente: Elaboración propia"
  ) +
  theme(
    legend.position = "top",
    panel.grid.minor = element_blank()
  )

print(plot_perfil_emocional_global)

# Guardado de alta calidad para el documento final
ggsave("images/sa_plot_perfil_emocional_global.png", plot_perfil_emocional_global, width = 10,
       height = 6,     
       units = "in",  dpi = 300)
```



# Análisis Estadístico: Valencia vs. Score
Se investiga el sesgo de interacción social cruzando la métrica de popularidad (votos) con la carga afectiva de los mensajes. Dada la naturaleza de cola larga de la viralidad en redes sociales, se aplica una transformación Log10 al eje Y. Se generan dos gráficos de dispersión independientes (NRC e IA) equipados con curvas de tendencia no lineales basadas en Modelos Aditivos Generalizados (GAM) para detectar posibles picos de engagement en los polos emocionales extremos.

```{r}

# Cálculo de la correlación de Spearman (Robusta a outliers)
cor_test <- cor.test(data_con_sentim$valencia, data_con_sentim$score, method = "spearman")
label_cor <- paste("Correlación Spearman:", round(cor_test$estimate, 3))

plot_relacion_sentimiento_popularidad <- ggplot(data_con_sentim, aes(x = valencia, y = score)) +
  # Usamos escala logarítmica en Y para manejar la dispersión de votos
  scale_y_log10(labels = comma) +
  # Jitter para evitar que los puntos se solapen
  geom_jitter(alpha = 0.15, color = "midnightblue", width = 0.2) +
  # Curva GAM para detectar tendencias no lineales
  geom_smooth(method = "gam", color = "darkorange", size = 1) +
  theme_light() +
  labs(
    title = "Relación entre Sentimiento Neto y Popularidad",
    subtitle = "Uso de escala logarítmica para el Score (Votos)",
    x = "Valencia (Negativo <---> Positivo)",
    y = "Score (Escala Log10)",
    caption = label_cor
  )

print(plot_relacion_sentimiento_popularidad)

ggsave("images/sa_plot_relacion_sentimiento_popularidad.png", plot_relacion_sentimiento_popularidad, dpi = 300)


saveRDS(data_con_sentim, "data/data_sentim.rds")

```




```{r}
# 2. SCORE VS VALENCIA (ia) -------------------------------------------
# Filtramos datos válidos
data_score_ia <- data_comparativa |> filter(!is.na(valencia_ia))

# Cálculo de correlación de Spearman
cor_test_ia <- cor.test(data_score_ia$valencia_ia, data_score_ia$score, method = "spearman")
label_cor_ia <- paste("Correlación Spearman (IA):", round(cor_test_ia$estimate, 3))

# Visualización
plot_relacion_sentimiento_popularidad_ia <- ggplot(data_score_ia, aes(x = valencia_ia, y = score)) +
  scale_y_log10(labels = comma) +
  geom_jitter(alpha = 0.3, color = "darkgreen", width = 0.2) +
  geom_smooth(method = "gam", color = "darkorange", size = 1.2) +
  theme_light() +
  labs(
    title = "Relación entre Sentimiento Contextual y Popularidad",
    subtitle = "Análisis de valencia mediante IA",
    x = "Valencia ia (Pánico -5 <---> 5 Euforia)",
    y = "Score (Escala Log10)",
    caption = label_cor_ia
  )

print(plot_relacion_sentimiento_popularidad_ia)


ggsave("images/sa_plot_relacion_sentimiento_popularidad_ia.png", plot_relacion_sentimiento_popularidad_ia, dpi = 300)

```


# Análisis Temporal con Media Móvil

Esta tercera fase del análisis tiene como objetivo observar cómo fluctúa el estado de ánimo de la comunidad de criptomonedas a lo largo del tiempo. Dado que los datos diarios presentan una alta volatilidad (ruido), se aplica una técnica de suavizado para identificar la tendencia subyacente del mercado, permitiendo detectar periodos de optimismo persistente o fases de desánimo vinculadas a la evolución del sector cripto.
```{r}
data_temporal <- data_con_sentim |>
  mutate(fecha = as.Date(date)) |>
  group_by(fecha) |>
  summarise(valencia_diaria = mean(valencia, na.rm = TRUE)) |>
  # Calculamos media móvil de 7 días
  
  mutate(media_movil = rollmean(valencia_diaria, k = 7, fill = NA, align = "right"))

plot_evo_temp <- ggplot(data_temporal, aes(x = fecha)) +
  geom_line(aes(y = valencia_diaria), alpha = 0.2, color = "grey20") +
  geom_line(aes(y = media_movil), color = "firebrick", size = 1) +
  geom_hline(yintercept = 0, linetype = "dashed", alpha = 0.5) +
  theme_minimal() +
  labs(
    title = "Evolución Temporal del Sentimiento",
    subtitle = "La línea roja indica la tendencia suavizada (Media Móvil 7 días)",
    x = "Fecha",
    y = "Valencia Media"
  )

print(plot_evo_temp)

ggsave("images/sa_plot_evo_temp.png", plot_evo_temp, width = 10,
       height = 6,     
       units = "in",  dpi = 300)
```

```{r}
# =========================================================================
# ANÁLISIS 2: EVOLUCIÓN TEMPORAL COMPARADA
# =========================================================================
# Objetivo: Observar si la IA detecta los mismos picos de pánico o euforia temporal.

data_temporal_comparada <- data_comparativa |>
  mutate(fecha = as.Date(date)) |>
  group_by(fecha) |>
  summarise(
    media_nrc = mean(valencia, na.rm = TRUE),
    media_ia = mean(valencia_ia, na.rm = TRUE)
  ) |>
  # Estandarizamos ambas variables para compararlas en el mismo eje Y (Z-scores)
  mutate(
    nrc_suavizado = scale(rollmean(media_nrc, k = 7, fill = NA, align = "right")),
    ia_suavizado = scale(rollmean(media_ia, k = 7, fill = NA, align = "right"))
  ) |>
  pivot_longer(cols = c(nrc_suavizado, ia_suavizado), names_to = "Modelo", values_to = "Tendencia")

grafico_temporal_ia <- ggplot(data_temporal_comparada, aes(x = fecha, y = Tendencia, color = Modelo)) +
  geom_line(size = 1.2) +
  geom_hline(yintercept = 0, linetype = "dotted") +
  scale_color_manual(
    values = c("ia_suavizado" = "#1A73E8", "nrc_suavizado" = "firebrick"),
    labels = c("IA (ia)", "Clásico (NRC)")
  ) +
  theme_minimal() +
  labs(
    title = "Monitorización del Sentimiento: Enfoque Clásico vs. IA",
    subtitle = "Valores estandarizados y suavizados a 7 días",
    x = "Fecha",
    y = "Valencia (Z-Score)",
    color = "Metodología"
  ) +
  theme(legend.position = "top")

print(grafico_temporal_ia)

ggsave("images/sa_grafico_temporal_ia.png", grafico_temporal_ia, width = 10,
       height = 6,     
       units = "in",  dpi = 300)
```

# Perfiles emocionales

Esta sección del análisis se orienta a la segmentación temática para entender cómo varían los sentimientos según el contexto específico de cada discusión dentro del subreddit de criptomonedas. El objetivo es desglosar la métrica global y demostrar que la comunidad no reacciona de forma uniforme, sino que cada evento (noticias regulatorias, movimientos de "ballenas" o actualizaciones de proyectos) genera un perfil psicológico distintivo y cuantificable.

```{r}
# Agrupamos por título de hilo (usando la URL o título corto)
# comparativa_hilos <- data_con_sentim |>
#   group_by(url,) |> # O el nombre corto que creamos antes
#   summarise(across(c(trust, fear, joy, sadness, anger), mean))|>
#   pivot_longer(cols = -url, names_to = "emocion", values_to = "media") |>
#   filter(media !=0) 
# 

top_12_hilos <- data_con_sentim |>
  count(url, sort = TRUE) |>
  head(12) |>
  pull(url)

# 2. Filtramos la base de datos original y luego calculamos las medias
comparativa_hilos <- data_con_sentim |>
  filter(url %in% top_12_hilos) |> 
  group_by(url) |>
  summarise(across(c(trust, fear, joy, sadness, anger), mean, na.rm = TRUE)) |>
  pivot_longer(cols = -url, names_to = "emocion", values_to = "media") |>
  filter(media != 0)

plot_micro_contextos <- ggplot(comparativa_hilos, aes(x = media, y = emocion, fill = emocion)) +
  geom_col() +
  facet_wrap(~url, scales = "free_y", labeller = label_wrap_gen(width = 40)) +
  theme_minimal() +
  theme(legend.position = "none", strip.text = element_text(size = 7)) +
  labs(title = "Perfiles emocionales por hilo de discusión")


print(plot_micro_contextos)

ggsave("images/sa_plot_micro_contextos.png", plot_micro_contextos, dpi = 300)
```


```{r}
# 3. PERFILES EMOCIONALES POR HILO (ia) -------------------------------
# Calculamos la proporción de cada emoción dentro de cada hilo
comparativa_hilos_ia <- data_comparativa |>
  filter(!is.na(emocion_ia), !is.na(url)) |>
  count(url, emocion_ia) |>
  group_by(url) |>
  mutate(proporcion = n / sum(n)) |> # Porcentaje de representación de la emoción en ese post
  ungroup()

# Visualización Multipanel (Top 15 hilos para evitar saturación)
top_hilos <- unique(comparativa_hilos_ia$url)[1:15]

plot_micro_contextos_ia <- comparativa_hilos_ia |>
  filter(url %in% top_hilos) |>
  mutate(titulo_limpio = str_trunc(url, width = 45, side = "right", ellipsis = "...")) |>
  ggplot(aes(x = proporcion, y = emocion_ia, fill = emocion_ia)) +
  geom_col() +
  facet_wrap(~titulo_limpio, scales = "free_y", labeller = label_wrap_gen(width = 40)) +
  scale_x_continuous(labels = percent_format()) + # Mostramos en formato porcentaje
  theme_minimal() +
  theme(
    legend.position = "none",
    strip.text = element_text(size = 7),
    axis.text.x = element_text(size = 7)
  ) 
# +
#   labs(
#     title = "Clima Emocional por Hilo de Discusión (IA)",
#     subtitle = "Proporción de emociones dominantes detectadas por ia",
#     x = "Proporción del debate",
#     y = NULL
#   )


print(plot_micro_contextos_ia)

ggsave("images/sa_plot_micro_contextos_ia.png", plot_micro_contextos_ia, dpi = 300)
```



# Integración SNA-NLP: Detección de Cámaras de Eco

Una vez analizada la estructura de la red (SNA) y la carga emocional de los mensajes (NLP), procedemos a cruzar ambas dimensiones para responder a una de las preguntas de investigación: ¿Existen cámaras de eco en esta comunidad de Reddit?

```{r}

# 1. Unimos la comunidad (SNA) con el sentimiento (NLP)
# Asumimos que tienes 'tabla_roles' de SNA y 'data_con_sentimiento' de sentimientos
data_echo <- tabla_roles |>
  inner_join(data_con_sentim, by = c("name" = "author")) |>
  select(name, comunidad, valencia)

# 2. Calculamos la homogeneidad de sentimiento por comunidad
resumen_camaras <- data_echo |>
  group_by(comunidad) |>
  summarise(
    n_usuarios = n(),
    sentimiento_medio = mean(valencia, na.rm = TRUE),
    desviacion = sd(valencia, na.rm = TRUE),
    # Si la desviación es baja, el grupo es muy homogéneo (posible cámara de eco)
    indice_homogeneidad = 1 / (desviacion + 1) 
  ) |>
  filter(n_usuarios > 5) |>
  arrange(desc(indice_homogeneidad))

# 3. Visualización de la polarización entre clústeres
# ggplot(data_echo, aes(x = Comunidad, y = valencia, fill = Comunidad)) +
#   geom_boxplot(show.legend = FALSE) +
#   theme_minimal() +
#   labs(
#     title = "Análisis de Polarización por Comunidad",
#     subtitle = "Comunidades con cajas muy estrechas y alejadas del cero indican cámaras de eco",
#     x = "ID de Comunidad (Clúster Louvain)",
#     y = "Valencia del Sentimiento"
#   )
# 3. Visualización Avanzada: Violín + Nube de puntos (Jitter)
plot_camara_eco <- ggplot(data_echo, aes(x = as.factor(comunidad), y = valencia, fill = as.factor(comunidad))) +
  
  # 1. La capa del violín (muestra la densidad y forma del grupo)
  geom_violin(alpha = 0.5, color = NA, trim = FALSE) +
  
  # 2. La capa de los usuarios (cada puntito es un comentario)
  geom_jitter(width = 0.15, alpha = 0.4, size = 1, color = "midnightblue") +
  
  # 3. Añadimos un rombo rojo para marcar exactamente la media matemática
  stat_summary(fun = mean, geom = "point", shape = 23, size = 3, fill = "red") +
  
  theme_minimal(base_size = 12) +
  theme(
    legend.position = "none",
    panel.grid.minor = element_blank()
  ) +
  labs(
    title = "Análisis de Polarización: Distribución Real del Sentimiento",
    subtitle = "Las concentraciones densas de puntos indican consenso (Cámaras de Eco)",
    x = "Comunidad (Clúster Louvain)",
    y = "Valencia (Negativo <---> Positivo)"
  )

print(plot_camara_eco)


ggsave("images/sa_plot_camara_eco.png", plot_camara_eco, dpi = 300)

```



```{r}
# 4. CÁMARAS DE ECO: INTEGRACIÓN SNA-NLP (ia) -------------------------
# Unimos topología de red con sentimiento de la IA
data_echo_ia <- tabla_roles |>
  inner_join(data_comparativa, by = c("name" = "author")) |>
  select(name, comunidad, valencia_ia) |>
  filter(!is.na(valencia_ia))

# Visualización Violín + Jitter
plot_camara_eco_ia <- ggplot(data_echo_ia, aes(x = as.factor(comunidad), y = valencia_ia, fill = as.factor(comunidad))) +
  geom_violin(alpha = 0.5, color = NA, trim = FALSE) +
  geom_jitter(width = 0.15, alpha = 0.5, size = 1, color = "darkgreen") +
  stat_summary(fun = mean, geom = "point", shape = 23, size = 3, fill = "red") +
  theme_minimal(base_size = 12) +
  theme(
    legend.position = "none",
    panel.grid.minor = element_blank()
  ) +
  labs(
    title = "Distribución de Polaridad por Clúster (ia)",
    subtitle = "Análisis de cámaras de eco cripto evaluadas mediante IA",
    x = "Comunidad (Algoritmo de Louvain)",
    y = "Valencia ia (-5 <---> 5)"
  )

print(plot_camara_eco_ia)


ggsave("images/sa_plot_camara_eco_ia.png", plot_camara_eco_ia, dpi = 300)
```

