---
title: "Análisis de sentimientos"
subtitle: "Trabajo de Fin de Grado - Ingeniería Informática"
author: "Marta Muñoz Aguilar"
date: "`r Sys.Date()`"
format:
  html:
    toc: true
    toc-depth: 3
    code-fold: show
    theme: cosmo
    highlight-style: dracula
---



# Extracción y procesamiento 
```{r}
library(tidyverse)  # Manipulación de datos y visualización
library(syuzhet)    # Extracción de sentimientos y emociones
library(scales)     # Formateo de escalas en gráficos
library(zoo)        # Cálculo de medias móviles
library(viridis)    # Paletas de colores accesibles

textos_sentimiento <- readRDS("data/textos_sentimiento.rds") 
data_texto <- readRDS("data/data_texto_procesado.rds")
tabla_roles <- readRDS("data/tabla_roles.rds")
```


Para la cuantificación de los estados emocionales presentes en r/technology, se empleó el algoritmo NRC Sentiment Lexicon a través de la librería syuzhet. A diferencia de los análisis binarios (positivo/negativo), este método permite descomponer el discurso en ocho emociones primarias: anger, anticipation, disgust, fear, joy, sadness, surprise y trust.

Los datos fueron normalizados mediante la creación de una métrica de Valencia Neta, definida como la diferencia aritmética entre los términos positivos y negativos de cada intervención. Asimismo, se aplicó una transformación logarítmica (log1p) a la variable score, permitiendo así un análisis estadístico más robusto frente a la naturaleza altamente sesgada de la popularidad en Reddit (donde pocos posts concentran la gran mayoría de los votos).
```{r}
sentimientos_raw <- get_nrc_sentiment(textos_sentimiento$texto_sentimiento, language = "english")


data_con_sentim <- cbind(data_texto, sentimientos_raw) |>
  mutate(
    valencia = positive - negative,
    # Normalizamos el score para evitar que el log(0) de error
    log_score = log1p(score)
  )

totales_emociones <- sentimientos_raw |>
  summarise(across(everything(), sum)) |>
  pivot_longer(cols = everything(), names_to = "emocion", values_to = "valor") |>
  # Excluimos valencia general para ver solo emociones específicas
  filter(!emocion %in% c("positive", "negative"))


```


# Visualización
```{r}
totales_emociones |>
  mutate(emocion = str_to_title(emocion)) |> 
  ggplot(aes(x = reorder(emocion, valor), y = valor, fill = valor)) +
    geom_col(show.legend = FALSE) + # Limpiamos el ruido visual (como en el Cód 1)
    coord_flip() +
    scale_fill_viridis_c(option = "mako") + 
    theme_minimal(base_size = 12) +
    labs(
      title = "Distribución de Perfiles Emocionales en r/technology",
      subtitle = "Análisis de sentimiento mediante el léxico NRC",
      x = NULL, 
      y = "Frecuencia de términos asociados",
      caption = "Fuente: Elaboración propia a partir de datos de la API de Reddit y el diccionario NRC"
    )

# Guardado de alta calidad para el documento final
# ggsave("grafico_emociones_tfg.png", grafico_final, width = 8, height = 6, dpi = 300)
```
En esta primera fase, los resultados revelan que el discurso de la comunidad está fuertemente anclado en la Confianza (Trust) y la Anticipación (Anticipation), lo cual es muy característico de los ecosistemas financieros donde el sentimiento alcista y la expectativa por nuevos proyectos o actualizaciones de red (como "halvings" o "forks") dictan la narrativa. Sin embargo, la presencia notable de Miedo (Fear) y Tristeza (Sadness) en el perfil emocional sugiere que el análisis ha captado también los periodos de volatilidad o "FUD" (miedo, incertidumbre y duda) inherentes al mercado. A partir de este diagnóstico emocional global, el siguiente paso consistirá en cruzar estos estados psicológicos con la métrica de Score, para determinar si la euforia o el pánico son los motores que realmente impulsan la viralidad de los posts, o si, por el contrario, la popularidad en el subreddit se mantiene ajena a la carga emocional del mensaje.


# Análisis Estadístico: Valencia vs. Score

Esta segunda etapa del análisis se centra en la contrastación estadística entre la carga afectiva del discurso y su repercusión social dentro de la plataforma. El objetivo es determinar si existe un sesgo de respuesta en la comunidad de criptomonedas, evaluando si los mensajes con una polaridad extrema (ya sea euforia alcista o pánico bajista) logran captar una mayor atención en forma de votos, o si la popularidad del contenido se distribuye de manera uniforme independientemente del tono emocional empleado.

```{r}

# Cálculo de la correlación de Spearman (Robusta a outliers)
cor_test <- cor.test(data_con_sentim$valencia, data_con_sentim$score, method = "spearman")
label_cor <- paste("Correlación Spearman:", round(cor_test$estimate, 3))

ggplot(data_con_sentim, aes(x = valencia, y = score)) +
  # Usamos escala logarítmica en Y para manejar la dispersión de votos
  scale_y_log10(labels = comma) +
  # Jitter para evitar que los puntos se solapen
  geom_jitter(alpha = 0.15, color = "midnightblue", width = 0.2) +
  # Curva GAM para detectar tendencias no lineales
  geom_smooth(method = "gam", color = "darkorange", size = 1) +
  theme_light() +
  labs(
    title = "Relación entre Sentimiento Neto y Popularidad",
    subtitle = "Uso de escala logarítmica para el Score (Votos)",
    x = "Valencia (Negativo <---> Positivo)",
    y = "Score (Escala Log10)",
    caption = label_cor
  )

saveRDS(data_con_sentim, "data/data_sentim.rds")

```

<!-- Corr nula -> la carga emocional no garantiza éxito del post -->
<!-- La craga se concentra en en 0 -> comentarios eixtosos informativos o descriptivos. Popularidad indep del tono emocioal -->

Los resultados indican una ausencia de correlación lineal o monótona significativa entre el sentimiento y la popularidad, con un coeficiente de Spearman de apenas 0.029. La línea de tendencia naranja se mantiene prácticamente horizontal, lo que sugiere que en la comunidad de criptomonedas analizada, la probabilidad de que un post sea muy votado no depende de si el mensaje es positivo o negativo. Se observa una gran concentración de la actividad en la neutralidad (valencia 0), lo que implica que el contenido informativo o técnico es el estándar de la conversación, y aunque existen posts virales con alta carga emocional, estos son excepciones estadísticas y no la norma del comportamiento de voto de los usuarios.



# Análisis Temporal con Media Móvil

Esta tercera fase del análisis tiene como objetivo observar cómo fluctúa el estado de ánimo de la comunidad de criptomonedas a lo largo del tiempo. Dado que los datos diarios presentan una alta volatilidad (ruido), se aplica una técnica de suavizado para identificar la tendencia subyacente del mercado, permitiendo detectar periodos de optimismo persistente o fases de desánimo vinculadas a la evolución del sector cripto.
```{r}
data_temporal <- data_con_sentim |>
  mutate(fecha = as.Date(date)) |>
  group_by(fecha) |>
  summarise(valencia_diaria = mean(valencia, na.rm = TRUE)) |>
  # Calculamos media móvil de 7 días
  mutate(media_movil = rollmean(valencia_diaria, k = 7, fill = NA, align = "right"))

ggplot(data_temporal, aes(x = fecha)) +
  geom_line(aes(y = valencia_diaria), alpha = 0.2, color = "grey20") +
  geom_line(aes(y = media_movil), color = "firebrick", size = 1) +
  geom_hline(yintercept = 0, linetype = "dashed", alpha = 0.5) +
  theme_minimal() +
  labs(
    title = "Evolución Temporal del Sentimiento",
    subtitle = "La línea roja indica la tendencia suavizada (Media Móvil 7 días)",
    x = "Fecha",
    y = "Valencia Media"
  )
```

El análisis temporal revela una tendencia predominantemente neutral, oscilando con frecuencia alrededor del eje cero, lo que refleja la naturaleza reactiva de la comunidad de criptomonedas. Se destaca un episodio de fuerte sentimiento negativo hacia finales de diciembre, donde la valencia media cae drásticamente, sugiriendo una respuesta colectiva a un evento de mercado adverso o noticia regulatoria negativa. Posteriormente, se observa una recuperación gradual hacia la neutralidad, lo que indica que, a pesar de los picos de desánimo, el discurso tiende a estabilizarse rápidamente, evitando estados prolongados de euforia o pánico en el horizonte temporal analizado.


# Perfiles emocionales

Esta sección del análisis se orienta a la segmentación temática para entender cómo varían los sentimientos según el contexto específico de cada discusión dentro del subreddit de criptomonedas. El objetivo es desglosar la métrica global y demostrar que la comunidad no reacciona de forma uniforme, sino que cada evento (noticias regulatorias, movimientos de "ballenas" o actualizaciones de proyectos) genera un perfil psicológico distintivo y cuantificable.

```{r}
# Agrupamos por título de hilo (usando la URL o título corto)
comparativa_hilos <- data_con_sentim |>
  group_by(url) |> # O el nombre corto que creamos antes
  summarise(across(c(trust, fear, joy, sadness, anger), mean))|>
  pivot_longer(cols = -url, names_to = "emocion", values_to = "media") |>
  filter(media !=0) 

ggplot(comparativa_hilos, aes(x = media, y = emocion, fill = emocion)) +
  geom_col() +
  facet_wrap(~url, scales = "free_y", labeller = label_wrap_gen(width = 40)) +
  theme_minimal() +
  theme(legend.position = "none", strip.text = element_text(size = 7)) +
  labs(title = "Perfiles emocionales por hilo de discusión")
```
La visualización extendida por hilos revela patrones de comportamiento altamente heterogéneos que validan la sensibilidad del léxico NRC ante diferentes narrativas cripto. Destacan hilos con una Confianza (Trust) excepcionalmente alta (valores cercanos a 4), que suelen coincidir con discusiones técnicas o institucionales estables. En contraste, otros paneles muestran una distribución equitativa entre Miedo (Fear) e Ira (Anger), característicos de debates sobre regulaciones o hacks. Esta fragmentación del sentimiento demuestra que el "ruido" aparente en el análisis global es, en realidad, una suma de reacciones coherentes a estímulos informativos específicos, permitiendo concluir que la comunidad de criptomonedas en Reddit procesa la información de manera racional y emocionalmente ajustada al tipo de noticia recibida.



# Integración SNA-NLP: Detección de Cámaras de Eco

Una vez analizada la estructura de la red (SNA) y la carga emocional de los mensajes (NLP), procedemos a cruzar ambas dimensiones para responder a una de las preguntas de investigación: ¿Existen cámaras de eco en esta comunidad de Reddit?

```{r}

# 1. Unimos la comunidad (SNA) con el sentimiento (NLP)
# Asumimos que tienes 'tabla_roles' de SNA y 'data_con_sentimiento' de sentimientos
data_echo <- tabla_roles |>
  inner_join(data_con_sentim, by = c("Usuario" = "author")) |>
  select(Usuario, Comunidad, valencia)

# 2. Calculamos la homogeneidad de sentimiento por comunidad
resumen_camaras <- data_echo |>
  group_by(Comunidad) |>
  summarise(
    n_usuarios = n(),
    sentimiento_medio = mean(valencia, na.rm = TRUE),
    desviacion = sd(valencia, na.rm = TRUE),
    # Si la desviación es baja, el grupo es muy homogéneo (posible cámara de eco)
    indice_homogeneidad = 1 / (desviacion + 1) 
  ) |>
  filter(n_usuarios > 5) |>
  arrange(desc(indice_homogeneidad))

# 3. Visualización de la polarización entre clústeres
# ggplot(data_echo, aes(x = Comunidad, y = valencia, fill = Comunidad)) +
#   geom_boxplot(show.legend = FALSE) +
#   theme_minimal() +
#   labs(
#     title = "Análisis de Polarización por Comunidad",
#     subtitle = "Comunidades con cajas muy estrechas y alejadas del cero indican cámaras de eco",
#     x = "ID de Comunidad (Clúster Louvain)",
#     y = "Valencia del Sentimiento"
#   )
# 3. Visualización Avanzada: Violín + Nube de puntos (Jitter)
ggplot(data_echo, aes(x = as.factor(Comunidad), y = valencia, fill = as.factor(Comunidad))) +
  
  # 1. La capa del violín (muestra la densidad y forma del grupo)
  geom_violin(alpha = 0.5, color = NA, trim = FALSE) +
  
  # 2. La capa de los usuarios (cada puntito es un comentario)
  geom_jitter(width = 0.15, alpha = 0.4, size = 1, color = "midnightblue") +
  
  # 3. Añadimos un rombo rojo para marcar exactamente la media matemática
  stat_summary(fun = mean, geom = "point", shape = 23, size = 3, fill = "red") +
  
  theme_minimal(base_size = 12) +
  theme(
    legend.position = "none",
    panel.grid.minor = element_blank()
  ) +
  labs(
    title = "Análisis de Polarización: Distribución Real del Sentimiento",
    subtitle = "Las concentraciones densas de puntos indican consenso (Cámaras de Eco)",
    x = "Comunidad (Clúster Louvain)",
    y = "Valencia (Negativo <---> Positivo)"
  )
```
Los resultados de la integración SNA-NLP descartan la presencia de cámaras de eco emocionales fuertemente polarizadas en las comunidades analizadas. Tal y como revela la visualización, la media aritmética del sentimiento (representada por el rombo rojo) se sitúa casi exactamente en la neutralidad absoluta (cero) para los seis clústeres principales detectados por el algoritmo. Además, la amplitud central de los gráficos de violín y la dispersión simétrica de los usuarios evidencian que todos los grupos comparten una arquitectura de debate muy similar, concentrando sus interacciones en el intercambio de información objetiva. Esto demuestra que, si bien la red se fragmenta en distintas subcomunidades estructurales (probablemente divididas por el interés en altcoins específicas o ecosistemas tecnológicos distintos), ninguna de ellas se aísla de forma sectaria para retroalimentar una narrativa exclusivamente alcista o bajista, manteniendo un equilibrio racional transversal a toda la plataforma.



# Comparación con la IA
```{r}
# =========================================================================
# TFG: COMPARATIVA DE SENTIMIENTO - ALGORITMO CLÁSICO (NRC) VS IA (GEMINI)
# =========================================================================

# 1. LIBRERÍAS NECESARIAS -------------------------------------------------
library(tidyverse)
library(httr2)    # Para hacer peticiones a la API de Gemini
library(jsonlite) # Para procesar la respuesta de la IA
library(scales)
library(zoo)

# Configura tu clave de API (Sustituye por tu clave real obtenida en Google AI Studio)
# Sys.setenv(GEMINI_API_KEY = "TU_CLAVE_API_AQUI")

# 2. FUNCIÓN PARA CONSULTAR A GEMINI --------------------------------------
# Creamos una función que envía el texto a Gemini y fuerza una respuesta en JSON
analizar_con_ia <- function(texto) {
  
  api_key <- Sys.getenv("GROQ_API_KEY")
  url <- "https://api.groq.com/openai/v1/chat/completions"
  
  prompt <- paste(
    "Actúa como un experto en análisis de sentimiento de criptomonedas.",
    "Analiza el siguiente texto de Reddit y devuelve ÚNICAMENTE un objeto JSON válido con dos claves:",
    "1. 'valencia': un número entero del -5 al 5 (-5 = pánico bajista extremo, 5 = euforia alcista extrema, 0 = neutral/informativo).",
    "2. 'emocion_dominante': elige estrictamente una de esta lista (Trust, Fear, Joy, Sadness, Anger, Anticipation, Disgust, Surprise, Neutral).",
    "Texto a analizar:", texto
  )
  
  # --- CAMBIO 1: Estructura del cuerpo (Formato OpenAI/Groq) ---
  cuerpo_peticion <- list(
    model = "llama-3.3-70b-versatile", # Especificar modelo es obligatorio
    messages = list(
      list(role = "user", content = prompt)
    ),
    # Forzamos formato JSON (en Groq se hace así)
    response_format = list(type = "json_object")
  )
  
  # --- CAMBIO 2: Headers (Groq requiere Bearer Token) ---
  respuesta <- request(url) |>
    req_headers(
      `Content-Type` = "application/json",
      `Authorization` = paste("Bearer", api_key) # La API Key va en el header, no en la URL
    ) |>
    req_body_json(cuerpo_peticion) |>
    req_error(is_error = function(resp) FALSE) |> 
    req_perform()
  
  # --- CAMBIO 3: Extracción de datos (La ruta del JSON cambia) ---
  if (resp_status(respuesta) == 200) {
    contenido <- resp_body_json(respuesta)
    
    # En Groq/OpenAI la ruta es: choices -> message -> content
    texto_json <- contenido$choices[[1]]$message$content
    datos_extraidos <- fromJSON(texto_json)
    
    return(tibble(
      valencia_ia = as.numeric(datos_extraidos$valencia),
      emocion_ia = as.character(datos_extraidos$emocion_dominante)
    ))
  } else {
    # Manejo de errores corregido para la estructura de Groq
    contenido_err <- resp_body_json(respuesta)
    cat("\n❌ ERROR DE GROQ:\n")
    print(contenido_err$error$message)
  
    return(tibble(valencia_groq = NA_real_, emocion_groq = NA_character_))
  }
}
# analizar_con_ia <- function(texto) {
#   
#   api_key <- Sys.getenv("GROQ_API_KEY")
#   url <- paste0("https://generativelanguage.googleapis.com/v1beta/models/gemini-2.5-flash:generateContent?key=", api_key)
#   
#   # Prompt estructurado (System Instructions encubiertas en el prompt)
#   prompt <- paste(
#     "Actúa como un experto en análisis de sentimiento de criptomonedas.",
#     "Analiza el siguiente texto de Reddit y devuelve ÚNICAMENTE un objeto JSON válido con dos claves:",
#     "1. 'valencia': un número entero del -5 al 5 (-5 = pánico bajista extremo, 5 = euforia alcista extrema, 0 = neutral/informativo).",
#     "2. 'emocion_dominante': elige estrictamente una de esta lista (Trust, Fear, Joy, Sadness, Anger, Anticipation, Disgust, Surprise, Neutral).",
#     "Texto a analizar:", texto
#   )
#   
#   # Estructura de la petición
#   cuerpo_peticion <- list(
#     contents = list(
#       list(parts = list(list(text = prompt)))
#     ),
#     # Forzamos a que el modelo responda en formato JSON
#     generationConfig = list(response_mime_type = "application/json")
#   )
#   
#   # Hacemos la llamada a la API
#   respuesta <- request(url) |>
#     req_headers(`Content-Type` = "application/json") |>
#     req_body_json(cuerpo_peticion) |>
#     req_error(is_error = function(resp) FALSE) |> # Manejo suave de errores
#     req_perform()
#   
#   # Extracción de los datos
#   if (resp_status(respuesta) == 200) {
#     contenido <- resp_body_json(respuesta)
#     texto_json <- contenido$candidates[[1]]$content$parts[[1]]$text
#     datos_extraidos <- fromJSON(texto_json)
#     
#     return(tibble(
#       valencia_ia = as.numeric(datos_extraidos$valencia),
#       emocion_ia = as.character(datos_extraidos$emocion_dominante)
#     ))
#   } else {
#     # Si hay error (ej. límite de cuota), devolvemos NA
#     
#     cat("\n❌ ERROR DE GEMINI:\n")
#     cat(contenido$error$message, "\n")
#     return("Error en API")
#   
#     return(tibble(valencia_ia = NA_real_, emocion_ia = NA_character_))
#   }
# }
```


```{r}
# 3. EJECUCIÓN DEL ANÁLISIS (MUESTRA ESTRATÉGICA) -------------------------
# ATENCIÓN TFG: Llamar a la API para miles de filas puede tardar y consumir cuota.
# Te recomiendo hacer esto sobre una muestra representativa o sobre los posts más votados.

# Supongamos que partimos de tu dataframe ya analizado con NRC
# data_comparativa <- data_con_sentim |> head(200) # (Usa una muestra para probar)

# print("Iniciando consulta a la API de Gemini... Esto puede tardar.")

# Aplicamos la función fila por fila (usamos un bucle seguro con retardo para no saturar la API)
# data_comparativa <- data_con_sentim |> slice_sample(n = 20) # probamos con 20 de primeras para no sobrecargar
# resultados_ia <- list()
# for (i in 1:nrow(data_comparativa)) {
#   resultados_ia[[i]] <- analizar_con_ia(data_comparativa$texto_limpio[i])
#   print(i)
#   Sys.sleep(5) # Pausa de 1 segundo para respetar los límites de la API gratuita
# }

# resultados_ia <- list()
# 
# for (i in 1:nrow(data_comparativa)) {
#   # CAMBIA 'texto_limpio' por el nombre real de tu columna si es distinto
#   texto_actual <- data_comparativa$texto_limpio[i] 
#   
#   # 1. Comprobamos si hay texto
#   if (is.na(texto_actual) || nchar(texto_actual) < 2) {
#     print(paste("Fila", i, ": ERROR - El texto está vacío o es NA."))
#     resultados_ia[[i]] <- tibble(valencia_ia = NA_real_, emocion_ia = NA_character_)
#     next
#   }
#   
#   print(paste("Fila", i, "- Procesando texto de", nchar(texto_actual), "caracteres..."))
#   
#   # 2. Llamamos a la IA
#   resultados_ia[[i]] <- analizar_con_ia(texto_actual)
#   
#   # 3. Imprimimos el resultado al instante para verlo
#   print(resultados_ia[[i]])
#   
#   Sys.sleep(2) # Pausa de 2 segundos (muy seguro para la API)
# }

# Unimos los resultados de Gemini al dataframe original
datos_gemini_df <- bind_rows(resultados_ia)
data_comparativa <- bind_cols(data_comparativa, datos_gemini_df)
```



```{r}
print("Iniciando extracción segura (Anti-Bloqueos)...")
resultados_ia <- list()
data_comparativa <- data_con_sentim |> slice_sample(n = 20) # probamos con 20 de primeras para no sobrecargar

# Asegúrate de usar una muestra para probar. Ej: data_comparativa <- data_con_sentim |> slice_sample(n = 20)

for (i in 1:nrow(data_comparativa)) {
  texto_actual <- data_comparativa$texto_limpio[i] # Revisa que sea tu columna real
  
  if (is.na(texto_actual) || nchar(texto_actual) < 2) {
    resultados_ia[[i]] <- tibble(valencia_ia = NA_real_, emocion_ia = NA_character_)
    next
  }
  
  print(paste("Consultando fila", i, ": ", data_comparativa$texto_limpio))
  
  # Sistema de reintento automático
  exito <- FALSE
  intentos <- 0
  
  while(!exito && intentos < 5) {
    # Llamamos a tu función
    resultado <- analizar_con_ia(texto_actual) 
    
    # Si nos devuelve NA (bloqueo por error 429 u otro)
    if(is.na(resultado$valencia_ia[1])) {
       print("  ⏳ Límite de velocidad detectado. Esperando 20 segundos...")
       Sys.sleep(20) # Pausa larga para que Google nos perdone
       intentos <- intentos + 1
    } else {
       # Si hay éxito, guardamos y salimos del bucle while
       resultados_ia[[i]] <- resultado
       print(paste("  ✅ Éxito:", resultado$emocion_ia[1], "| Valencia:", resultado$valencia_ia[1]))
       exito <- TRUE
    }
  }
  
  if(!exito) {
     print("  ❌ Imposible procesar tras 3 intentos. Guardando NA.")
     resultados_ia[[i]] <- tibble(valencia_ia = NA_real_, emocion_ia = NA_character_)
  }
  
  # Pausa conservadora de 6 segundos entre peticiones exitosas (10 peticiones/minuto)
  Sys.sleep(6) 
}

# Unimos los resultados
datos_gemini_df <- bind_rows(resultados_ia)
data_comparativa <- bind_cols(data_comparativa, datos_gemini_df)

print("¡Extracción finalizada!")
```


```{r}
# =========================================================================
# ANÁLISIS 1: MATRIZ DE CORRELACIÓN Y DISPERSIÓN (NRC vs GEMINI)
# =========================================================================
# Objetivo: Ver si ambos modelos están de acuerdo en la polaridad del texto.

# Normalizamos la valencia del NRC para que esté en una escala similar (-5 a 5)
# Esto depende de cómo de largos sean tus textos, pero asumimos que lo estandarizamos
data_comparativa <- data_comparativa |>
  mutate(valencia_nrc_norm = scale(valencia)[,1] * 2) # Ajuste visual aproximado

correlacion_modelos <- cor.test(data_comparativa$valencia, data_comparativa$valencia_ia, method = "spearman")

grafico_comparativa <- ggplot(data_comparativa, aes(x = valencia, y = valencia_ia)) +
  geom_jitter(alpha = 0.4, color = "purple", width = 0.2, height = 0.2) +
  geom_smooth(method = "lm", color = "black", linetype = "dashed") +
  theme_minimal(base_size = 12) +
  labs(
    title = "Acuerdo de Polaridad: Diccionario NRC vs. IA (Gemini)",
    subtitle = "Comparativa de la evaluación del sentimiento en textos cripto",
    x = "Valencia NRC (Lexicográfica)",
    y = "Valencia Gemini (Contextual)",
    caption = paste("Correlación Spearman:", round(correlacion_modelos$estimate, 3))
  )

print(grafico_comparativa)


# =========================================================================
# ANÁLISIS 2: EVOLUCIÓN TEMPORAL COMPARADA
# =========================================================================
# Objetivo: Observar si la IA detecta los mismos picos de pánico o euforia temporal.

data_temporal_comparada <- data_comparativa |>
  mutate(fecha = as.Date(date)) |>
  group_by(fecha) |>
  summarise(
    media_nrc = mean(valencia, na.rm = TRUE),
    media_gemini = mean(valencia_ia, na.rm = TRUE)
  ) |>
  # Estandarizamos ambas variables para compararlas en el mismo eje Y (Z-scores)
  mutate(
    nrc_suavizado = scale(rollmean(media_nrc, k = 7, fill = NA, align = "right")),
    gemini_suavizado = scale(rollmean(media_gemini, k = 7, fill = NA, align = "right"))
  ) |>
  pivot_longer(cols = c(nrc_suavizado, gemini_suavizado), names_to = "Modelo", values_to = "Tendencia")

grafico_temporal_ia <- ggplot(data_temporal_comparada, aes(x = fecha, y = Tendencia, color = Modelo)) +
  geom_line(size = 1.2) +
  geom_hline(yintercept = 0, linetype = "dotted") +
  scale_color_manual(
    values = c("gemini_suavizado" = "#1A73E8", "nrc_suavizado" = "firebrick"),
    labels = c("IA (Gemini)", "Clásico (NRC)")
  ) +
  theme_minimal() +
  labs(
    title = "Monitorización del Sentimiento: Enfoque Clásico vs. IA",
    subtitle = "Valores estandarizados y suavizados a 7 días",
    x = "Fecha",
    y = "Valencia (Z-Score)",
    color = "Metodología"
  ) +
  theme(legend.position = "top")

print(grafico_temporal_ia)
```

```{r}
# 1. ANÁLISIS DE EMOCIONES GENERAL (GEMINI) -------------------------------
# Contamos la frecuencia de cada emoción dominante detectada por la IA
totales_emociones_gemini <- data_comparativa |>
  filter(!is.na(emocion_ia)) |> # Eliminamos posibles errores de la API
  count(emocion_ia, name = "valor") 

# Visualización
ggplot(totales_emociones_gemini, aes(x = reorder(emocion_ia, valor), y = valor, fill = valor)) +
  geom_col(show.legend = FALSE) + 
  coord_flip() +
  scale_fill_viridis_c(option = "mako") + 
  theme_minimal(base_size = 12) +
  labs(
    title = "Perfil Emocional del Mercado Cripto (Evaluación IA)",
    subtitle = "Frecuencia de la emoción dominante según Gemini",
    x = NULL, 
    y = "Número de comentarios",
    caption = "Fuente: Elaboración propia a partir de inferencia con LLM"
  )
```

```{r}
# 2. SCORE VS VALENCIA (GEMINI) -------------------------------------------
# Filtramos datos válidos
data_score_gemini <- data_comparativa |> filter(!is.na(valencia_ia))

# Cálculo de correlación de Spearman
cor_test_gemini <- cor.test(data_score_gemini$valencia_ia, data_score_gemini$score, method = "spearman")
label_cor_gemini <- paste("Correlación Spearman (IA):", round(cor_test_gemini$estimate, 3))

# Visualización
ggplot(data_score_gemini, aes(x = valencia_ia, y = score)) +
  scale_y_log10(labels = comma) +
  geom_jitter(alpha = 0.3, color = "darkgreen", width = 0.2) +
  geom_smooth(method = "gam", color = "darkorange", size = 1.2) +
  theme_light() +
  labs(
    title = "Relación entre Sentimiento Contextual y Popularidad",
    subtitle = "Análisis de valencia mediante IA (Gemini)",
    x = "Valencia Gemini (Pánico -5 <---> 5 Euforia)",
    y = "Score (Escala Log10)",
    caption = label_cor_gemini
  )
```


```{r}
# 3. PERFILES EMOCIONALES POR HILO (GEMINI) -------------------------------
# Calculamos la proporción de cada emoción dentro de cada hilo
comparativa_hilos_gemini <- data_comparativa |>
  filter(!is.na(emocion_ia), !is.na(url)) |>
  count(url, emocion_ia) |>
  group_by(url) |>
  mutate(proporcion = n / sum(n)) |> # Porcentaje de representación de la emoción en ese post
  ungroup()

# Visualización Multipanel (Top 15 hilos para evitar saturación)
top_hilos <- unique(comparativa_hilos_gemini$url)[1:15]

comparativa_hilos_gemini |>
  filter(url %in% top_hilos) |>
  ggplot(aes(x = proporcion, y = emocion_ia, fill = emocion_ia)) +
  geom_col() +
  facet_wrap(~url, scales = "free_y", labeller = label_wrap_gen(width = 40)) +
  scale_x_continuous(labels = percent_format()) + # Mostramos en formato porcentaje
  theme_minimal() +
  theme(
    legend.position = "none",
    strip.text = element_text(size = 7),
    axis.text.x = element_text(size = 7)
  ) +
  labs(
    title = "Clima Emocional por Hilo de Discusión (IA)",
    subtitle = "Proporción de emociones dominantes detectadas por Gemini",
    x = "Proporción del debate",
    y = NULL
  )
```


```{r}
# 4. CÁMARAS DE ECO: INTEGRACIÓN SNA-NLP (GEMINI) -------------------------
# Unimos topología de red con sentimiento de la IA
data_echo_ia <- tabla_roles |>
  inner_join(data_comparativa, by = c("Usuario" = "author")) |>
  select(Usuario, Comunidad, valencia_ia) |>
  filter(!is.na(valencia_ia))

# Visualización Violín + Jitter
ggplot(data_echo_ia, aes(x = as.factor(Comunidad), y = valencia_ia, fill = as.factor(Comunidad))) +
  geom_violin(alpha = 0.5, color = NA, trim = FALSE) +
  geom_jitter(width = 0.15, alpha = 0.5, size = 1, color = "darkgreen") +
  stat_summary(fun = mean, geom = "point", shape = 23, size = 3, fill = "red") +
  theme_minimal(base_size = 12) +
  theme(
    legend.position = "none",
    panel.grid.minor = element_blank()
  ) +
  labs(
    title = "Distribución de Polaridad por Clúster (Gemini)",
    subtitle = "Análisis de cámaras de eco cripto evaluadas mediante IA",
    x = "Comunidad (Algoritmo de Louvain)",
    y = "Valencia Gemini (-5 <---> 5)"
  )
```

