---
title: "Análisis de sentimientos"
subtitle: "Trabajo de Fin de Grado - Ingeniería Informática"
author: "Marta Muñoz Aguilar"
date: "`r Sys.Date()`"
format:
  html:
    toc: true
    toc-depth: 3
    code-fold: show
    theme: cosmo
    highlight-style: dracula
execute:
  warning: false
  message: false
---



# Extracción y procesamiento 
```{r}
library(tidyverse)  # Manipulación de datos y visualización
library(syuzhet)    # Extracción de sentimientos y emociones
library(scales)     # Formateo de escalas en gráficos
library(zoo)        # Cálculo de medias móviles
library(viridis)    # Paletas de colores accesibles
library(future)
library(furrr)
library(httr2)    # Para hacer peticiones a la API de Gemini
library(jsonlite) # Para procesar la respuesta de la IA
library(igraph)

# Activamos el motor paralelo
plan(multisession, workers = 3)

textos_sentimiento <- readRDS("data/textos_sentimiento.rds") 
data_texto <- readRDS("data/data_texto_procesado.rds")
tabla_roles <- readRDS("data/tabla_roles.rds")

```


```{r}
analizar_con_ia <- function(texto) {

  url <- "http://localhost:11434/v1/chat/completions"
  
  prompt <- paste(
    "Act as an expert in cryptocurrency sentiment analysis.",
    "Analyze the following Reddit text and return ONLY a valid JSON object with two keys:",
    "1. 'valencia': A simple integer from -5 to 5 (-5 = extreme bearish panic, 5 = extreme bullish euphoria, 0 = neutral/informative). DO NOT use scientific notation (e.g., use -5, not -5e+00).",
    "2. 'emocion_dominante': You MUST choose EXACTLY ONE word from this list: [Trust, Fear, Joy, Sadness, Anger, Anticipation, Disgust, Surprise].",
    "STRICT RULE: Do not use any words outside that list. Output only the raw JSON format without markdown blocks or conversational text.",
    "Text to analyze:", texto
  )
  
  cuerpo_peticion <- list(
    model = "llama3.1", # Asegúrate de que coincide con el que tienes en Ollama
    messages = list(
      list(role = "user", content = prompt)
    ),
    response_format = list(type = "json_object") ,
    options = list(
      temperature = 0.0 
    )
  )
  
  respuesta <- request(url) |>
    req_headers(
      `Content-Type` = "application/json"
    ) |>
    req_body_json(cuerpo_peticion) |>
    req_timeout(300) |> # Damos hasta 5 minutos de margen por petición para hardware local
    req_error(is_error = function(resp) FALSE) |> 
    req_perform()
  
  if (resp_status(respuesta) == 200) {
    contenido <- resp_body_json(respuesta)
    texto_json <- contenido$choices[[1]]$message$content
    datos_extraidos <- fromJSON(texto_json)
    
    return(tibble(
      valencia_ia = as.numeric(datos_extraidos$valencia),
      emocion_ia = as.character(datos_extraidos$emocion_dominante)
    ))
  } else {
    return(tibble(valencia_ia = NA_real_, emocion_ia = NA_character_))
  }
}
```



```{r}
# 2. PURIFICACIÓN ABSOLUTA DE LOS DATOS (El cortafuegos contra igraph)
# Para el Hilo 1 (NRC)
vector_nrc <- as.character(textos_sentimiento$texto_sentimiento)
attributes(vector_nrc) <- NULL

# Para el Hilo 2 (Ollama)
vector_ia <- as.character(data_texto$texto_limpio)
attributes(vector_ia) <- NULL

cat("🚀 Lanzando ambos motores en paralelo (cápsulas herméticas)...\n")

# =========================================================================
# HILO 1: ANÁLISIS LÉXICO CLÁSICO (NRC) - Carril Rápido
# =========================================================================
hilo_nrc <- future({
  library(tidyverse)
  message("-> [HILO 1] Ejecutando análisis NRC en segundo plano...")
  
  # Usamos exclusivamente la variable aislada
  get_nrc_sentiment(texto_aislado_nrc, language = "english")
  
  
}, 
globals = list(texto_aislado_nrc = vector_nrc), 
packages = "syuzhet")


# =========================================================================
# HILO 2: INFERENCIA SEMÁNTICA (OLLAMA) - Carril Pesado
# =========================================================================
hilo_ia <- future({
  message("-> [HILO 2] Iniciando inferencia con LLM en localhost...")
  
  resultados_ia <- list()
  path_final <- "data/resultados_ia_final.rds"
  path_backup <- "data/resultados_ia_backup.rds"
  
  if (file.exists(path_final)) {
    resultados_ia <- readRDS(path_final)
    message("✅ [H2] Cargado archivo final.")
  } else if (file.exists(path_backup)) {
    resultados_ia <- readRDS(path_backup)
    message("⚠️ [H2] Cargado backup intermedio.")
  }
  
  # Iteramos sobre el vector limpio
  for (i in seq_along(textos_aislados_ia)) {
    
    if (length(resultados_ia) >= i && !is.null(resultados_ia[[i]]) && !is.na(resultados_ia[[i]]$valencia_ia[1])) {
      next 
    }
    
    texto_actual <- textos_aislados_ia[i] 
    print(paste("[H2] Consultando localmente fila", i))
    
    if (is.na(texto_actual) || nchar(texto_actual) < 2) {
      resultados_ia[[i]] <- tibble(valencia_ia = NA_real_, emocion_ia = NA_character_)
      next
    }
    
    # Llamamos a tu función, que también ha viajado limpia en los globals
    resultado <- funcion_IA_aislada(texto_actual) 
    
    if(is.na(resultado$valencia_ia[1])) {
      resultados_ia[[i]] <- tibble(valencia_ia = NA_real_, emocion_ia = NA_character_)
    } else {
      resultados_ia[[i]] <- resultado
    }
    
    if (i %% 50 == 0) {
      print(paste("💾 [H2] Autoguardado de progreso local (Fila", i, ")"))
      saveRDS(resultados_ia, path_backup)
    }
  }
  
  saveRDS(resultados_ia, path_final)
  message("🎉 [H2] ¡Procesamiento con Ollama finalizado!")
  
  bind_rows(resultados_ia)
  
}, 
globals = list(
  textos_aislados_ia = vector_ia,
  funcion_IA_aislada = analizar_con_ia
), 
# NOTA: Si analizar_con_ia usa httr2, jsonlite u otros, añádelos a este vector
packages = c("dplyr", "tibble", "httr2", "jsonlite"))


# =========================================================================
# FUSIÓN DE RESULTADOS (Sesión Principal)
# =========================================================================
cat("⏳ Esperando a que ambos motores terminen su trabajo...\n")

# La función value() pone R en pausa hasta que los hilos terminan y nos devuelve el resultado
sentimientos_raw <- value(hilo_nrc)
datos_ia_df <- value(hilo_ia)


cat("🔄 Fusionando y calculando métricas finales...\n")

# 2. Hacemos las sumas y uniones aquí fuera, donde `data_texto` SÍ existe
data_con_sentim <- cbind(data_texto, sentimientos_raw) |>
  mutate(
    valencia = positive - negative
    # log_score = log1p(score)
  )


data_comparativa <- bind_cols(data_con_sentim, datos_ia_df)

cat("✅ ¡Procesamiento paralelo finalizado con éxito! Dataset comparativo listo.\n")
```



```{r}
# vector_textos_puros <- unname(as.vector(textos_sentimiento$texto_sentimiento))
# 
# # 2. Reconstruimos la tabla columna a columna, forzando a que sean vectores simples
# tabla_datos_pura <- as.data.frame(lapply(data_texto, function(x) unname(as.vector(x))))
# # 2. HILO 1: ANÁLISIS LÉXICO CLÁSICO (NRC) --------------------------------
# # El operador %<-% lanza esto en un núcleo en segundo plano inmediatamente
# message("-> [HILO 1] Ejecutando análisis NRC con furrr...")
# 
# # 2. Análisis en paralelo con furrr
# sentimientos_raw <- future_map_dfr(
#   vector_textos_puros, 
#   ~ get_nrc_sentiment(.x, language = "english"),
#   # Aquí está la magia: le enviamos el paquete syuzhet a cada núcleo explícitamente
#   .options = furrr_options(seed = TRUE, packages = c("syuzhet"))
# )
# 
# # 3. Unimos los resultados y calculamos la valencia
# datos_clasicos_df <- cbind(tabla_datos_pura, sentimientos_raw) |>
#   mutate(
#     valencia = positive - negative
#     # log_score = log1p(score)
#   )
# 
# 
# # 3. HILO 2: INFERENCIA SEMÁNTICA (LLAMA 3 LOCAL) -------------------------
# # Este bloque arranca a la vez que el Hilo 1 en otro núcleo
# datos_ia_future %<-% {
#   message("-> [HILO 2] Iniciando inferencia con LLM en localhost...")
#   
#  print("Iniciando extracción masiva local (Ollama)...")
#   resultados_ia <- list()
#   
#   path_final <- "data/resultados_ia_final.rds"
#   path_backup <- "data/resultados_ia_backup.rds"
#   
#   if (file.exists(path_final)) {
#     resultados_ia <- readRDS(path_final)
#     message("✅ Cargado archivo final.")
#   } else if (file.exists(path_backup)) {
#     resultados_ia <- readRDS(path_backup)
#     message("⚠️ Cargado backup intermedio.")
#   } else {
#     resultados_ia <- list() 
#     message("🆕 Iniciando desde cero.")
#   }
#   
#   if (length(resultados_ia) == nrow(data_texto)) {
#     message("🏁 Todo el dataset ya ha sido procesado. Nada que hacer.")
#   } else {
#   
#     for (i in 1:nrow(data_texto)) {
#       # Salto inteligente (retomamos por donde nos quedamos)
#       if (length(resultados_ia) >= i && !is.null(resultados_ia[[i]]) && !is.na(resultados_ia[[i]]$valencia_ia[1])) {
#         next 
#       }
#     
#       texto_actual <- data_texto$texto_limpio[i] 
#       print(paste("Consultando localmente fila", i))
#             # ": ", substr(texto_actual, 1, 40), "..."))
#       
#       if (is.na(texto_actual) || nchar(texto_actual) < 2) {
#         resultados_ia[[i]] <- tibble(valencia_ia = NA_real_, emocion_ia = NA_character_)
#         next
#       }
#       
#       resultado <- analizar_con_ia(texto_actual) 
#       
#       if(is.na(resultado$valencia_ia[1])) {
#          print("  ❌ Error en Ollama. Guardando NA.")
#          resultados_ia[[i]] <- tibble(valencia_ia = NA_real_, emocion_ia = NA_character_)
#       } else {
#          resultados_ia[[i]] <- resultado
#          print(paste("  ✅ Éxito:", resultado$emocion_ia[1], "| Valencia:", resultado$valencia_ia[1]))
#       }
#       
#       # El autoguardado te salva la vida, no lo quites
#       if (i %% 50 == 0) {
#         print(paste("💾 Autoguardado de progreso local (Fila", i, ")"))
#         saveRDS(resultados_ia, "data/resultados_ia_backup.rds")
#       }
#       
#     }
#     
#     saveRDS(resultados_ia, "data/resultados_ia_final.rds")
#     cat("🎉 ¡Procesamiento local de ", length(resultados_ia)  ," filas con Ollama finalizado!")
#   }
#   
#   print("¡Extracción finalizada!")
#   
#   bind_rows(resultados_ia)
#     
# }
# 
# cat("Esperando a que ambos motores de inferencia terminen...\n")
# 
# # Al llamar a estas variables, R espera a que ambos núcleos (Hilos 1 y 2) terminen su trabajo
# data_con_sentim <- datos_clasicos_future
# datos_ia_df <- datos_ia_future
# 
# 
# # 5. FUSIÓN DE RESULTADOS -------------------------------------------------
# # Como ambos hilos mantuvieron el mismo orden de filas, simplemente pegamos las columnas
# data_comparativa <- bind_cols(data_con_sentim, datos_ia_df)
# 
# 
# cat("¡Procesamiento paralelo finalizado con éxito! Dataset comparativo listo.\n")
```

## Limpieza 
```{r}
data_comparativa <- data_comparativa |>
  filter(valencia_ia >= -5 & valencia_ia <= 5 & !is.na(valencia_ia)) |>
  mutate(
    # 1. Forzamos una columna temporal todo en minúsculas y sin espacios
    # para que las mayúsculas/minúsculas no nos den problemas
    texto_ia = tolower(trimws(emocion_ia)),
    
    # 2. Reclasificamos buscando la raíz de la palabra
    emocion_ia = case_when(
      str_detect(texto_ia, "fear") ~ "Fear",
      str_detect(texto_ia, "anger|frust|fury") ~ "Anger",
      str_detect(texto_ia, "anticipat|curios|hope|interest|excit") ~ "Anticipation",
      str_detect(texto_ia, "disgust|desgust|antipathy") ~ "Disgust",
      str_detect(texto_ia, "sad") ~ "Sadness",
      str_detect(texto_ia, "joy") ~ "Joy",
      str_detect(texto_ia, "surpris|shock") ~ "Surprise",
      str_detect(texto_ia, "trust") ~ "Trust",
      str_detect(texto_ia, "neutral|none") ~ "Neutral",
      
      # Todo lo que sea "Not identifiable" o esté vacío, va a NA
      str_detect(texto_ia, "not identifiable") | texto_ia == "" ~ NA_character_,
      
      # Si se inventa cualquier otra cosa que no esté arriba, se va a NA
      TRUE ~ NA_character_
    )
  )

# Comprobación de que la limpieza ha funcionado
print(unique(data_comparativa$emocion_ia))
```


Para la cuantificación de los estados emocionales presentes en r/technology, se empleó el algoritmo NRC Sentiment Lexicon a través de la librería syuzhet. A diferencia de los análisis binarios (positivo/negativo), este método permite descomponer el discurso en ocho emociones primarias: anger, anticipation, disgust, fear, joy, sadness, surprise y trust.

Los datos fueron normalizados mediante la creación de una métrica de Valencia Neta, definida como la diferencia aritmética entre los términos positivos y negativos de cada intervención. Asimismo, se aplicó una transformación logarítmica (log1p) a la variable score, permitiendo así un análisis estadístico más robusto frente a la naturaleza altamente sesgada de la popularidad en Reddit (donde pocos posts concentran la gran mayoría de los votos).
```{r}
totales_emociones <- data_comparativa |>
  # Fíjate en el c(...) que envuelve a las emociones
  summarise(across(c(anticipation, anger, disgust, trust, surprise, sadness, joy, fear), sum)) |>
  pivot_longer(cols = everything(), names_to = "emocion", values_to = "valor") |>
  # Excluimos valencia general para ver solo emociones específicas
  filter(!emocion %in% c("positive", "negative"))

totales_emociones_ia <- data_comparativa |>
  filter(!is.na(emocion_ia)) |> # Eliminamos posibles errores de la API
  count(emocion_ia, name = "valor") 

df_nrc <- totales_emociones |>
  mutate(
    emocion = str_to_title(emocion),
    Modelo = "Clásico (NRC)"
  )

# Cogemos los totales de la IA, igualamos el nombre de la columna y etiquetamos
df_ia <- totales_emociones_ia |>
  rename(emocion = emocion_ia) |>
  mutate(Modelo = "IA (Llama 3)")

# Juntamos todo en una sola tabla
df_perfil_combinado <- bind_rows(df_nrc, df_ia)

```


# Correlacion clasico vs ia

```{r}
# =========================================================================
# ANÁLISIS 1: MATRIZ DE CORRELACIÓN Y DISPERSIÓN (NRC vs ia)

data_comparativa <- data_comparativa |>
  mutate(valencia_nrc_norm = scale(valencia)[,1] * 2) # Ajuste visual aproximado

correlacion_modelos <- cor.test(data_comparativa$valencia, data_comparativa$valencia_ia, method = "spearman")

grafico_comparativa <- ggplot(data_comparativa, aes(x = valencia, y = valencia_ia)) +
  geom_jitter(alpha = 0.4, color = "purple", width = 0.2, height = 0.2) +
  geom_smooth(method = "lm", color = "black", linetype = "dashed") +
  theme_minimal(base_size = 12) +
  labs(
    title = "Acuerdo de Polaridad: Diccionario NRC vs. IA",
    subtitle = "Comparativa de la evaluación del sentimiento en textos cripto",
    x = "Valencia NRC (Lexicográfica)",
    y = "Valencia ia (Contextual)",
    caption = paste("Correlación Spearman:", round(correlacion_modelos$estimate, 3))
  )

print(grafico_comparativa)
```


# Visualización del perfil emocional global
```{r}
plot_perfil_emocional_global <- ggplot(df_perfil_combinado, aes(x = reorder(emocion, valor), y = valor, fill = Modelo)) +
  # position = "dodge" pone las barras una al lado de la otra en lugar de apilarlas
  geom_col(position = "dodge", alpha = 0.9) + 
  coord_flip() +
  # Usamos colores corporativos/académicos para distinguirlos bien
  scale_fill_manual(values = c("Clásico (NRC)" = "lightblue", "IA (Llama 3)" = "orange")) + 
  theme_minimal(base_size = 12) +
  labs(
    title = "Comparativa del Perfil Emocional: NRC vs. IA",
    subtitle = "Frecuencia absoluta de emociones detectadas en el corpus",
    x = NULL, 
    y = "Número de comentarios",
    fill = "Metodología",
    caption = "Fuente: Elaboración propia"
  ) +
  theme(
    legend.position = "top",
    panel.grid.minor = element_blank()
  )

print(plot_perfil_emocional_global)

# Guardado de alta calidad para el documento final
ggsave("images/plot_perfil_emocional_global.png", plot_perfil_emocional_global,   dpi = 300)
```



# Análisis Estadístico: Valencia vs. Score

Esta segunda etapa del análisis se centra en la contrastación estadística entre la carga afectiva del discurso y su repercusión social dentro de la plataforma. El objetivo es determinar si existe un sesgo de respuesta en la comunidad de criptomonedas, evaluando si los mensajes con una polaridad extrema (ya sea euforia alcista o pánico bajista) logran captar una mayor atención en forma de votos, o si la popularidad del contenido se distribuye de manera uniforme independientemente del tono emocional empleado.

```{r}

# Cálculo de la correlación de Spearman (Robusta a outliers)
cor_test <- cor.test(data_con_sentim$valencia, data_con_sentim$score, method = "spearman")
label_cor <- paste("Correlación Spearman:", round(cor_test$estimate, 3))

ggplot(data_con_sentim, aes(x = valencia, y = score)) +
  # Usamos escala logarítmica en Y para manejar la dispersión de votos
  scale_y_log10(labels = comma) +
  # Jitter para evitar que los puntos se solapen
  geom_jitter(alpha = 0.15, color = "midnightblue", width = 0.2) +
  # Curva GAM para detectar tendencias no lineales
  geom_smooth(method = "gam", color = "darkorange", size = 1) +
  theme_light() +
  labs(
    title = "Relación entre Sentimiento Neto y Popularidad",
    subtitle = "Uso de escala logarítmica para el Score (Votos)",
    x = "Valencia (Negativo <---> Positivo)",
    y = "Score (Escala Log10)",
    caption = label_cor
  )

saveRDS(data_con_sentim, "data/data_sentim.rds")

```

<!-- Corr nula -> la carga emocional no garantiza éxito del post -->
<!-- La craga se concentra en en 0 -> comentarios eixtosos informativos o descriptivos. Popularidad indep del tono emocioal -->


```{r}
# 2. SCORE VS VALENCIA (ia) -------------------------------------------
# Filtramos datos válidos
data_score_ia <- data_comparativa |> filter(!is.na(valencia_ia))

# Cálculo de correlación de Spearman
cor_test_ia <- cor.test(data_score_ia$valencia_ia, data_score_ia$score, method = "spearman")
label_cor_ia <- paste("Correlación Spearman (IA):", round(cor_test_ia$estimate, 3))

# Visualización
ggplot(data_score_ia, aes(x = valencia_ia, y = score)) +
  scale_y_log10(labels = comma) +
  geom_jitter(alpha = 0.3, color = "darkgreen", width = 0.2) +
  geom_smooth(method = "gam", color = "darkorange", size = 1.2) +
  theme_light() +
  labs(
    title = "Relación entre Sentimiento Contextual y Popularidad",
    subtitle = "Análisis de valencia mediante IA (ia)",
    x = "Valencia ia (Pánico -5 <---> 5 Euforia)",
    y = "Score (Escala Log10)",
    caption = label_cor_ia
  )
```


# Análisis Temporal con Media Móvil

Esta tercera fase del análisis tiene como objetivo observar cómo fluctúa el estado de ánimo de la comunidad de criptomonedas a lo largo del tiempo. Dado que los datos diarios presentan una alta volatilidad (ruido), se aplica una técnica de suavizado para identificar la tendencia subyacente del mercado, permitiendo detectar periodos de optimismo persistente o fases de desánimo vinculadas a la evolución del sector cripto.
```{r}
data_temporal <- data_con_sentim |>
  mutate(fecha = as.Date(date)) |>
  group_by(fecha) |>
  summarise(valencia_diaria = mean(valencia, na.rm = TRUE)) |>
  # Calculamos media móvil de 7 días
  mutate(media_movil = rollmean(valencia_diaria, k = 7, fill = NA, align = "right"))

ggplot(data_temporal, aes(x = fecha)) +
  geom_line(aes(y = valencia_diaria), alpha = 0.2, color = "grey20") +
  geom_line(aes(y = media_movil), color = "firebrick", size = 1) +
  geom_hline(yintercept = 0, linetype = "dashed", alpha = 0.5) +
  theme_minimal() +
  labs(
    title = "Evolución Temporal del Sentimiento",
    subtitle = "La línea roja indica la tendencia suavizada (Media Móvil 7 días)",
    x = "Fecha",
    y = "Valencia Media"
  )
```

```{r}
# =========================================================================
# ANÁLISIS 2: EVOLUCIÓN TEMPORAL COMPARADA
# =========================================================================
# Objetivo: Observar si la IA detecta los mismos picos de pánico o euforia temporal.

data_temporal_comparada <- data_comparativa |>
  mutate(fecha = as.Date(date)) |>
  group_by(fecha) |>
  summarise(
    media_nrc = mean(valencia, na.rm = TRUE),
    media_ia = mean(valencia_ia, na.rm = TRUE)
  ) |>
  # Estandarizamos ambas variables para compararlas en el mismo eje Y (Z-scores)
  mutate(
    nrc_suavizado = scale(rollmean(media_nrc, k = 7, fill = NA, align = "right")),
    ia_suavizado = scale(rollmean(media_ia, k = 7, fill = NA, align = "right"))
  ) |>
  pivot_longer(cols = c(nrc_suavizado, ia_suavizado), names_to = "Modelo", values_to = "Tendencia")

grafico_temporal_ia <- ggplot(data_temporal_comparada, aes(x = fecha, y = Tendencia, color = Modelo)) +
  geom_line(size = 1.2) +
  geom_hline(yintercept = 0, linetype = "dotted") +
  scale_color_manual(
    values = c("ia_suavizado" = "#1A73E8", "nrc_suavizado" = "firebrick"),
    labels = c("IA (ia)", "Clásico (NRC)")
  ) +
  theme_minimal() +
  labs(
    title = "Monitorización del Sentimiento: Enfoque Clásico vs. IA",
    subtitle = "Valores estandarizados y suavizados a 7 días",
    x = "Fecha",
    y = "Valencia (Z-Score)",
    color = "Metodología"
  ) +
  theme(legend.position = "top")

print(grafico_temporal_ia)
```

# Perfiles emocionales

Esta sección del análisis se orienta a la segmentación temática para entender cómo varían los sentimientos según el contexto específico de cada discusión dentro del subreddit de criptomonedas. El objetivo es desglosar la métrica global y demostrar que la comunidad no reacciona de forma uniforme, sino que cada evento (noticias regulatorias, movimientos de "ballenas" o actualizaciones de proyectos) genera un perfil psicológico distintivo y cuantificable.

```{r}
# Agrupamos por título de hilo (usando la URL o título corto)
comparativa_hilos <- data_con_sentim |>
  group_by(url) |> # O el nombre corto que creamos antes
  summarise(across(c(trust, fear, joy, sadness, anger), mean))|>
  pivot_longer(cols = -url, names_to = "emocion", values_to = "media") |>
  filter(media !=0) 

ggplot(comparativa_hilos, aes(x = media, y = emocion, fill = emocion)) +
  geom_col() +
  facet_wrap(~url, scales = "free_y", labeller = label_wrap_gen(width = 40)) +
  theme_minimal() +
  theme(legend.position = "none", strip.text = element_text(size = 7)) +
  labs(title = "Perfiles emocionales por hilo de discusión")
```


```{r}
# 3. PERFILES EMOCIONALES POR HILO (ia) -------------------------------
# Calculamos la proporción de cada emoción dentro de cada hilo
comparativa_hilos_ia <- data_comparativa |>
  filter(!is.na(emocion_ia), !is.na(url)) |>
  count(url, emocion_ia) |>
  group_by(url) |>
  mutate(proporcion = n / sum(n)) |> # Porcentaje de representación de la emoción en ese post
  ungroup()

# Visualización Multipanel (Top 15 hilos para evitar saturación)
top_hilos <- unique(comparativa_hilos_ia$url)[1:15]

comparativa_hilos_ia |>
  filter(url %in% top_hilos) |>
  ggplot(aes(x = proporcion, y = emocion_ia, fill = emocion_ia)) +
  geom_col() +
  facet_wrap(~url, scales = "free_y", labeller = label_wrap_gen(width = 40)) +
  scale_x_continuous(labels = percent_format()) + # Mostramos en formato porcentaje
  theme_minimal() +
  theme(
    legend.position = "none",
    strip.text = element_text(size = 7),
    axis.text.x = element_text(size = 7)
  ) +
  labs(
    title = "Clima Emocional por Hilo de Discusión (IA)",
    subtitle = "Proporción de emociones dominantes detectadas por ia",
    x = "Proporción del debate",
    y = NULL
  )
```



# Integración SNA-NLP: Detección de Cámaras de Eco

Una vez analizada la estructura de la red (SNA) y la carga emocional de los mensajes (NLP), procedemos a cruzar ambas dimensiones para responder a una de las preguntas de investigación: ¿Existen cámaras de eco en esta comunidad de Reddit?

```{r}

# 1. Unimos la comunidad (SNA) con el sentimiento (NLP)
# Asumimos que tienes 'tabla_roles' de SNA y 'data_con_sentimiento' de sentimientos
data_echo <- tabla_roles |>
  inner_join(data_con_sentim, by = c("name" = "author")) |>
  select(name, comunidad, valencia)

# 2. Calculamos la homogeneidad de sentimiento por comunidad
resumen_camaras <- data_echo |>
  group_by(comunidad) |>
  summarise(
    n_usuarios = n(),
    sentimiento_medio = mean(valencia, na.rm = TRUE),
    desviacion = sd(valencia, na.rm = TRUE),
    # Si la desviación es baja, el grupo es muy homogéneo (posible cámara de eco)
    indice_homogeneidad = 1 / (desviacion + 1) 
  ) |>
  filter(n_usuarios > 5) |>
  arrange(desc(indice_homogeneidad))

# 3. Visualización de la polarización entre clústeres
# ggplot(data_echo, aes(x = Comunidad, y = valencia, fill = Comunidad)) +
#   geom_boxplot(show.legend = FALSE) +
#   theme_minimal() +
#   labs(
#     title = "Análisis de Polarización por Comunidad",
#     subtitle = "Comunidades con cajas muy estrechas y alejadas del cero indican cámaras de eco",
#     x = "ID de Comunidad (Clúster Louvain)",
#     y = "Valencia del Sentimiento"
#   )
# 3. Visualización Avanzada: Violín + Nube de puntos (Jitter)
plot_camara_eco <- ggplot(data_echo, aes(x = as.factor(comunidad), y = valencia, fill = as.factor(comunidad))) +
  
  # 1. La capa del violín (muestra la densidad y forma del grupo)
  geom_violin(alpha = 0.5, color = NA, trim = FALSE) +
  
  # 2. La capa de los usuarios (cada puntito es un comentario)
  geom_jitter(width = 0.15, alpha = 0.4, size = 1, color = "midnightblue") +
  
  # 3. Añadimos un rombo rojo para marcar exactamente la media matemática
  stat_summary(fun = mean, geom = "point", shape = 23, size = 3, fill = "red") +
  
  theme_minimal(base_size = 12) +
  theme(
    legend.position = "none",
    panel.grid.minor = element_blank()
  ) +
  labs(
    title = "Análisis de Polarización: Distribución Real del Sentimiento",
    subtitle = "Las concentraciones densas de puntos indican consenso (Cámaras de Eco)",
    x = "Comunidad (Clúster Louvain)",
    y = "Valencia (Negativo <---> Positivo)"
  )

print(plot_camara_eco)


```



```{r}
# 4. CÁMARAS DE ECO: INTEGRACIÓN SNA-NLP (ia) -------------------------
# Unimos topología de red con sentimiento de la IA
data_echo_ia <- tabla_roles |>
  inner_join(data_comparativa, by = c("name" = "author")) |>
  select(name, comunidad, valencia_ia) |>
  filter(!is.na(valencia_ia))

# Visualización Violín + Jitter
plot_camara_eco_ia <- ggplot(data_echo_ia, aes(x = as.factor(comunidad), y = valencia_ia, fill = as.factor(comunidad))) +
  geom_violin(alpha = 0.5, color = NA, trim = FALSE) +
  geom_jitter(width = 0.15, alpha = 0.5, size = 1, color = "darkgreen") +
  stat_summary(fun = mean, geom = "point", shape = 23, size = 3, fill = "red") +
  theme_minimal(base_size = 12) +
  theme(
    legend.position = "none",
    panel.grid.minor = element_blank()
  ) +
  labs(
    title = "Distribución de Polaridad por Clúster (ia)",
    subtitle = "Análisis de cámaras de eco cripto evaluadas mediante IA",
    x = "Comunidad (Algoritmo de Louvain)",
    y = "Valencia ia (-5 <---> 5)"
  )

print(plot_camara_eco_ia)
```

