---
title: "Análisis de sentimientos"
subtitle: "Trabajo de Fin de Grado - Ingeniería Informática"
author: "Marta Muñoz Aguilar"
date: "`r Sys.Date()`"
format:
  html:
    toc: true
    toc-depth: 3
    code-fold: show
    theme: cosmo
    highlight-style: dracula
---



# Extracción y procesamiento 
```{r}
library(tidyverse) 
library(syuzhet) # analisis sentimiento
library(scales) 
library(zoo)
library(igraph)

textos_sentimiento <- readRDS("data/textos_sentimiento.rds") 
data_texto <- readRDS("data/data_texto_procesado.rds")
tabla_roles <- readRDS("data/tabla_roles.rds")
```


```{r}
sentimientos_raw <- get_nrc_sentiment(textos_sentimiento$texto_sentimiento, language = "english")
```


```{r}
data_con_sentim <- cbind(data_texto, sentimientos_raw) |>
  mutate(
    valencia = positive - negative,
    # Normalizamos el score para evitar que el log(0) de error
    log_score = log1p(score)
  )

# Agrupamos los resultados para ver el total del debate
# totales_sentimiento <- data.frame(
#   emocion = names(sentimientos),
#   valor = colSums(sentimientos)
# )
totales_emociones <- sentimientos_raw |>
  summarise(across(everything(), sum)) |>
  pivot_longer(cols = everything(), names_to = "emocion", values_to = "valor") |>
  # Excluimos valencia general para ver solo emociones específicas
  filter(!emocion %in% c("positive", "negative"))


```


# Visualización
```{r}
# Creamos un gráfico de barras limpio y claro
# grafico_sentimientos <- ggplot(totales_sentimiento, aes(x = reorder(emocion, valor), y = valor, fill = emocion)) +
#   geom_col(show.legend = FALSE) +
#   coord_flip() + # Barras horizontales para que se lean bien los nombres
#   scale_fill_viridis_d(option = "turbo") +
#   theme_minimal() +
#   labs(
#     title = "Emociones en r/technology (Data Science)",
#     subtitle = "Análisis de sentimientos con el diccionario NRC",
#     x = "Emoción",
#     y = "Frecuencia"
#   )

# grafico_sentimientos <- 
#   # totales_sentimiento |>
#   totales_emociones |>
#   mutate(emocion = str_to_title(emocion)) |>
#   ggplot(aes(x = reorder(emocion, valor), y = valor, fill = valor)) +
#   geom_col() +
#   coord_flip() +
#   scale_fill_viridis_c(option = "mako") + 
#   theme_minimal(base_size = 12) +
#   labs(
#     title = "Distribución de Perfiles Emocionales",
#     subtitle = "Basado en comentarios de r/technology",
#     x = NULL, 
#     y = "Frecuencia Acumulada",
#     caption = "Fuente: API de Reddit | Diccionario NRC"
#   )
# 
# # Mostramos el gráfico
# print(grafico_sentimientos)


# ggplot(totales_emociones, aes(x = reorder(emocion, valor), y = valor, fill = valor)) +
#   geom_col(show.legend = FALSE) +
#   coord_flip() +
#   scale_fill_viridis_c(option = "mako") +
#   theme_minimal(base_size = 12) +
#   labs(
#     title = "Distribución de Emociones en r/technology",
#     subtitle = "Análisis basado en el léxico NRC",
#     x = NULL,
#     y = "Intensidad Acumulada",
#     caption = "Fuente: Elaboración propia a partir de datos de Reddit"
#   )

totales_emociones |>
  mutate(emocion = str_to_title(emocion)) |> 
  ggplot(aes(x = reorder(emocion, valor), y = valor, fill = valor)) +
    geom_col(show.legend = FALSE) + # Limpiamos el ruido visual (como en el Cód 1)
    coord_flip() +
    scale_fill_viridis_c(option = "mako") + 
    theme_minimal(base_size = 12) +
    labs(
      title = "Distribución de Perfiles Emocionales en r/technology",
      subtitle = "Análisis de sentimiento mediante el léxico NRC",
      x = NULL, 
      y = "Frecuencia de términos asociados",
      caption = "Fuente: Elaboración propia a partir de datos de la API de Reddit y el diccionario NRC"
    )

# Guardado de alta calidad para el documento final
# ggsave("grafico_emociones_tfg.png", grafico_final, width = 8, height = 6, dpi = 300)
```


# Análisis Estadístico: Valencia vs. Score

```{r}
# # Unimos las columnas de sentimiento con el dataframe original
# # Asumiendo que 'textos_sentimiento' es tu dataframe limpio
# data_con_sentimiento <- cbind(data_texto, sentimientos)
# 
# # Calculamos una métrica de "Valencia" (Positivo - Negativo)
# data_con_sentimiento <- data_con_sentimiento |>
#   mutate(valencia = positive - negative)
# 
# # Gráfico de dispersión: Valencia vs Score
# ggplot(data_con_sentimiento, aes(x = valencia, y = log1p(score))) +
#   geom_jitter(alpha = 0.3, color = "midnightblue") +
#   geom_smooth(method = "lm", color = "red") +
#   theme_minimal() +
#   labs(title = "Relación entre Sentimiento y Votos (Score)",
#        subtitle = "Uso de log(score) para manejar la dispersión",
#        x = "Valencia (Netamente Positivo <-> Netamente Negativo)",
#        y = "Popularidad (log Score)")
```


```{r}

# Cálculo de la correlación de Spearman (Robusta a outliers)
cor_test <- cor.test(data_con_sentim$valencia, data_con_sentim$score, method = "spearman")
label_cor <- paste("Correlación Spearman:", round(cor_test$estimate, 3))

ggplot(data_con_sentim, aes(x = valencia, y = score)) +
  # Usamos escala logarítmica en Y para manejar la dispersión de votos
  scale_y_log10(labels = comma) +
  # Jitter para evitar que los puntos se solapen
  geom_jitter(alpha = 0.15, color = "midnightblue", width = 0.2) +
  # Curva GAM para detectar tendencias no lineales
  geom_smooth(method = "gam", color = "darkorange", size = 1) +
  theme_light() +
  labs(
    title = "Relación entre Sentimiento Neto y Popularidad",
    subtitle = "Uso de escala logarítmica para el Score (Votos)",
    x = "Valencia (Negativo <---> Positivo)",
    y = "Score (Escala Log10)",
    caption = label_cor
  )

```

Corr nula -> la carga emocional no garantiza éxito del post
La craga se concentra en en 0 -> comentarios eixtosos informativos o descriptivos. Popularidad indep del tono emocioal



```{r}
saveRDS(data_con_sentim, "data/data_sentim.rds")
```


# Análisis Temporal con Media Móvil
```{r}
data_temporal <- data_con_sentim |>
  mutate(fecha = as.Date(date)) |>
  group_by(fecha) |>
  summarise(valencia_diaria = mean(valencia, na.rm = TRUE)) |>
  # Calculamos media móvil de 7 días
  mutate(media_movil = rollmean(valencia_diaria, k = 7, fill = NA, align = "right"))

ggplot(data_temporal, aes(x = fecha)) +
  geom_line(aes(y = valencia_diaria), alpha = 0.2, color = "grey20") +
  geom_line(aes(y = media_movil), color = "firebrick", size = 1) +
  geom_hline(yintercept = 0, linetype = "dashed", alpha = 0.5) +
  theme_minimal() +
  labs(
    title = "Evolución Temporal del Sentimiento",
    subtitle = "La línea roja indica la tendencia suavizada (Media Móvil 7 días)",
    x = "Fecha",
    y = "Valencia Media"
  )
```

El sentimiento medio se mantiene estable cerca de la neutralidad, con excepción de un evento de alta negatividad detectado el 20 de febrero, donde la valencia media cayó a -4, indicando una respuesta colectiva de rechazo o crítica ante un suceso externo


# Perfiles emocionales 

```{r}
# Agrupamos por título de hilo (usando la URL o título corto)
comparativa_hilos <- data_con_sentim |>
  group_by(url) |> # O el nombre corto que creamos antes
  summarise(across(c(trust, fear, joy, sadness, anger), mean)) |>
  pivot_longer(cols = -url, names_to = "emocion", values_to = "media")

ggplot(comparativa_hilos, aes(x = media, y = emocion, fill = emocion)) +
  geom_col() +
  facet_wrap(~url, scales = "free_y", labeller = label_wrap_gen(width = 40)) +
  theme_minimal() +
  theme(legend.position = "none", strip.text = element_text(size = 7)) +
  labs(title = "Perfiles emocionales por hilo de discusión")
```
Trust es la emoción más alta en casi todos los hilos seleccionados. Esto es muy positivo para una comunidad tecnológica, indicando credibilidad en las fuentes o en las opiniones compartidas.



# 5. Integración SNA-NLP: Detección de Cámaras de Eco

Una vez analizada la estructura de la red (SNA) y la carga emocional de los mensajes (NLP), procedemos a cruzar ambas dimensiones para responder a una de las preguntas de investigación: ¿Existen cámaras de eco en esta comunidad de Reddit?

```{r}

# 1. Unimos la comunidad (SNA) con el sentimiento (NLP)
# Asumimos que tienes 'tabla_roles' de SNA y 'data_con_sentimiento' de sentimientos
data_echo <- tabla_roles |>
  inner_join(data_con_sentim, by = c("Usuario" = "author")) |>
  select(Usuario, Comunidad, valencia)

# 2. Calculamos la homogeneidad de sentimiento por comunidad
resumen_camaras <- data_echo |>
  group_by(Comunidad) |>
  summarise(
    n_usuarios = n(),
    sentimiento_medio = mean(valencia, na.rm = TRUE),
    desviacion = sd(valencia, na.rm = TRUE),
    # Si la desviación es baja, el grupo es muy homogéneo (posible cámara de eco)
    indice_homogeneidad = 1 / (desviacion + 1) 
  ) |>
  filter(n_usuarios > 5) |>
  arrange(desc(indice_homogeneidad))

# 3. Visualización de la polarización entre clústeres
# ggplot(data_echo, aes(x = Comunidad, y = valencia, fill = Comunidad)) +
#   geom_boxplot(show.legend = FALSE) +
#   theme_minimal() +
#   labs(
#     title = "Análisis de Polarización por Comunidad",
#     subtitle = "Comunidades con cajas muy estrechas y alejadas del cero indican cámaras de eco",
#     x = "ID de Comunidad (Clúster Louvain)",
#     y = "Valencia del Sentimiento"
#   )
# 3. Visualización Avanzada: Violín + Nube de puntos (Jitter)
ggplot(data_echo, aes(x = as.factor(Comunidad), y = valencia, fill = as.factor(Comunidad))) +
  
  # 1. La capa del violín (muestra la densidad y forma del grupo)
  geom_violin(alpha = 0.5, color = NA, trim = FALSE) +
  
  # 2. La capa de los usuarios (cada puntito es un comentario)
  geom_jitter(width = 0.15, alpha = 0.4, size = 1, color = "midnightblue") +
  
  # 3. Añadimos un rombo rojo para marcar exactamente la media matemática
  stat_summary(fun = mean, geom = "point", shape = 23, size = 3, fill = "red") +
  
  theme_minimal(base_size = 12) +
  theme(
    legend.position = "none",
    panel.grid.minor = element_blank()
  ) +
  labs(
    title = "Análisis de Polarización: Distribución Real del Sentimiento",
    subtitle = "Las concentraciones densas de puntos indican consenso (Cámaras de Eco)",
    x = "Comunidad (Clúster Louvain)",
    y = "Valencia (Negativo <---> Positivo)"
  )
```
El análisis de violines revela que la comunidad 3 es la más optimista respecto a la IA (sentimiento medio de 0.37), mientras que la comunidad 2 es la más escéptica (0.13). Sin embargo, el índice de homogeneidad muestra que a medida que las comunidades crecen en número de usuarios (Clústeres 1, 2 y 3), la polarización individual aumenta, como reflejan las colas extendidas en el eje de valencia. Por el contrario, los grupos más pequeños (Clúster 6) presentan una mayor cohesión interna, sugiriendo la formación de micro-cámaras de eco donde el sentimiento es más uniforme



