---
title: "Análisis de Redes Sociales (SNA)"
subtitle: "Trabajo de Fin de Grado - Ingeniería Informática"
author: "Marta Muñoz Aguilar"
date: "`r Sys.Date()`"
format:
  html:
    toc: true
    toc-depth: 3
    code-fold: show
    theme: cosmo
    highlight-style: dracula
execute:
  warning: false
  message: false
---

Este cuaderno contiene el flujo de trabajo técnico para el análisis de la red de interacciones de Reddit. El objetivo es procesar los datos crudos, extraer métricas de centralidad basadas en la teoría de Newman y segmentar la red en comunidades estructurales.

# Carga y preprocesamiento de datos
Se carga el dataset y se realiza una limpieza en el grado de actividad

```{r}
#| warning: false

library(tidygraph)
library(ggraph)
library(tidyverse)
library(viridis)
library(scales) # escalado de datos


# Carga del dataset preprocesado
data_sna <- readRDS("data/data_sna.rds") 
data_texto <- readRDS("data/data_sample.rds")


```

# Construcción y filtrado del grafo de interacción

En primer lugar, se genera el objeto igraph dirigido con el fin de conservar la jerarquía de interacción. Como estamos trabajando con un gran volumen de interacciones, se agregan los datos primero, siendo el número de interacciones el peso de la arista

Este bloque realiza un colapso multidimensional del dataframe mediante la agregación de interacciones repetidas entre los mismos nodos, mapeando dicha frecuencia a la variable de peso (weight) de las aristas para mitigar el coste computacional. Acto seguido, se realiza el salto al paradigma de redes instanciando un objeto tbl_graph dirigido y calculando en una sola pasada los descriptores topológicos de centralidad (Grado, Intermediación, Cercanía, PageRank y Vector Propio).

```{r}
data_sna <- data_sna |>
  count(from, to, name = "weight")

cat("Filas originales:", nrow(data_sna), "\n")

grafo_reddit <- as_tbl_graph(data_sna, directed = TRUE) |>
  activate(nodes) |>
  mutate(
    degree = centrality_degree(mode = "all"),
    betweenness = centrality_betweenness(directed = TRUE),
    closeness = centrality_closeness(mode = "all"),
    pagerank = centrality_pagerank(),
    eigenvector = centrality_eigen()
  )

# Extraer el número de nodos y aristas de forma tidy
n_nodos <- grafo_reddit |> activate(nodes) |> as_tibble() |> nrow()
n_aristas <- grafo_reddit |> activate(edges) |> as_tibble() |> nrow()

cat("Iniciando renderizado... Nodos:", n_nodos, "| Aristas:", n_aristas, "\n")
```


Para trabajar con datos relevantes, se creará un subgrafo basado en el número de interacciones (grado) de cada nodo.

Para ello, vemos la distribución de los grado y como estamos trabajando con un gran volumen de datos, los escalamos con una transformación logarítmica en el eje X.


Este bloque extrae el vector de grado global para evaluar el comportamiento asintótico de la red. Se calcula la media, mediana y rango máximo con el fin de modelar la distribución. Se genera un gráfico de densidad kernel aplicando un escalado logarítmico en el eje de abscisas, técnica computacional requerida para corregir el sesgo impuesto por la estructura de Ley de Potencia típica de las redes sociales digitales.
```{r}
# Extraer los grados del grafo puramente con tidygraph
df_grados <- grafo_reddit |>
  activate(nodes) |>
  as_tibble() |>
  select(grado = degree)

# Calcular estadísticos descriptivos
mediana_grado <- median(df_grados$grado)
media_grado   <- mean(df_grados$grado)

distribucion_grado <- ggplot(df_grados, aes(x = grado)) +
  geom_density(fill = "steelblue", alpha = 0.5, color = "darkblue", size = 1) +
  geom_vline(aes(xintercept = mediana_grado, linetype = "Mediana"), color = "red", size = 1) +
  geom_vline(aes(xintercept = media_grado, linetype = "Media"), color = "orange", size = 1) +
  scale_linetype_manual(name = "Estadísticos", values = c("Mediana" = "dashed", "Media" = "dotted")) +
  scale_x_log10(labels = label_number(big.mark = ".", decimal.mark = ",")) +
  theme_minimal() +
  labs(
    title = "Distribución de Grado de la Red de Reddit",
    subtitle = paste("Mediana =", mediana_grado, "| Media =", round(media_grado, 2), "| Max =", max(df_grados$grado)),
    x = "Grado (Escala Logarítmica)",
    y = "Densidad",
    caption = "Nota: Eje X en escala logarítmica para visualizar la estructura de Ley de Potencia"
  )

ggsave("images/sna_distribucion_grado.png", plot = distribucion_grado,  dpi = 300)

print(distribucion_grado)
```


Este bloque define de forma modular la lógica de extracción del subgrafo y el algoritmo de graficado. La función generate_subgraph_advanced ejecuta una poda de aristas débiles por debajo del umbral de peso, recalcula dinámicamente el grado sobre la estructura resultante para evitar distorsiones métricas y purga los componentes aislados. 
Por su parte, plot_graph encapsula el motor de visualización forzada por gravedad mapeando el tamaño y cromatismo de los nodos de forma proporcional a sus conexiones y aplicando un filtro adaptativo basado en cuantiles ($Q_{0.75}$) para rotular exclusivamente los nodos dominantes.
```{r}
#| warning: false
generate_subgraph_advanced <- function(umbral_nodos, umbral_aristas, g) {
  g |>
    # 1. Filtrar aristas débiles primero para reducir carga computacional
    activate(edges) |>
    filter(weight >= umbral_aristas) |>
    
    # 2. Recalcular el grado dinámicamente sobre el grafo resultante
    activate(nodes) |>
    mutate(temp_degree = centrality_degree(mode = "all")) |>
    
    # 3. Filtrar nodos según el umbral de actividad y aislar (grado > 0)
    filter(temp_degree > umbral_nodos & temp_degree > 0) |>
    filter(!node_is_isolated()) |> # Función nativa de tidygraph
    
    # Limpiamos variables temporales
    select(-temp_degree)
}

plot_graph <- function(seed = 123, grafo){
  set.seed(seed) 
  layout <- create_layout(grafo, layout = "graphopt")
  plot <- ggraph(layout) + 
    geom_edge_link(alpha = 0.1, color = "gray70") +
    geom_node_point(aes(size = degree, color = degree,alpha = 0.8), show.legend = TRUE) +
    
    # TRUCO ESTRELLA: Rotular dominantes
    geom_node_text(aes(label = ifelse(degree > quantile(degree, 0.75), name, NA)),
                   repel = TRUE, 
                   size = 3,
                   fontface = "bold",
                   color = "black",
                   bg.color = "white", 
                   bg.r = 0.15) +
    scale_color_viridis_c(option = "plasma") +
    scale_size_continuous(range = c(1, 8))+
    theme_graph() + 
    labs(title = "Red de interacciones en Reddit",
         subtitle = "Nodos filtrados")
  return(plot)
}
```




Se parametriza y ejecuta la función de subgrafiado avanzado fijando un criterio de corte conservador. El bloque realiza la llamada recursiva del script, evalúa por consola la contracción topológica del grafo limpio e invoca al motor estético para proyectar espacialmente la red resultante.

```{r}
#| warning: false
umbral_nodos <- 10
umbral_aristas <- 1
grafo_limpio <- generate_subgraph_advanced(umbral_nodos = umbral_nodos,
                                           umbral_aristas = umbral_aristas,
                                           g = grafo_reddit)

n_limpios <- grafo_limpio |> activate(nodes) |> as_tibble() |> nrow()
e_limpios <- grafo_limpio |> activate(edges) |> as_tibble() |> nrow()
cat("Nodos:", n_limpios, "| Aristas:", e_limpios, "\n")

plot_grafo_limpio <- plot_graph(grafo=grafo_limpio)
print(plot_grafo_limpio)

ggsave("images/sna_grafo_limpio.png", plot = plot_grafo_limpio,  dpi = 300)
```

# Métricas Globales de la Red

Antes de segmentar la red en comunidades, evaluamos su estructura global para entender el nivel de cohesión e interacción general

Aquí calcula de manera síncrona los indicadores macroscópicos que gobiernan la red depurada: densidad del grafo (ratio aristas reales/posibles), reciprocidad (proporción de aristas mutuamente dirigidas), transitividad global (coeficiente de agrupamiento que mide el cierre de tríadas de interconexión) y distancia media (longitud media del camino más corto entre pares de nodos, computada bajo dirección de aristas).
```{r}
# metricas_globales <- data.frame(
#   Métrica = c("Densidad", "Reciprocidad", "Transitividad", "Distancia Media"),
#   Valor = c(
#     edge_density(grafo_limpio),
#     reciprocity(grafo_limpio),
#     transitivity(grafo_limpio, type="global"),
#     mean_distance(grafo_limpio, directed=TRUE)
#   )
# )
metricas_globales <- data.frame(
  Métrica = c("Densidad", "Reciprocidad", "Transitividad Local (Promedio)", "Distancia Media"),
  Valor = c(
    # Densidad calculada matemáticamente en grafo dirigido
    with_graph(grafo_limpio, graph_size() / (graph_order() * (graph_order() - 1))),
    
    with_graph(grafo_limpio, graph_reciprocity()),
    
    # ARREGLO AQUÍ: Forzamos weights = NA para ignorar la fórmula de Barrat
    grafo_limpio |> 
      activate(nodes) |> 
      mutate(t = local_transitivity(weights = NA)) |> 
      as_tibble() |> 
      pull(t) |> 
      mean(na.rm = TRUE),
      
    with_graph(grafo_limpio, graph_mean_dist(directed = TRUE))
  )
)

print(metricas_globales)



```




## Centralidad
Implementamos las métricas definidas en el marco teórico de la memoria. Estas métricas permiten identificar diferentes perfiles de influencia.


Se recalcula sobre el subgrafo optimizado las variables fundamentales del espacio de red utilizando las implementaciones integradas de tidygraph. Esta aproximación automatiza el cálculo del grado como descriptor de popularidad local, la intermediación como índice de control de flujos informativos, la cercanía para medir la inmediatez de acceso, y las métricas matriciales avanzadas (PageRank y Centralidad de Vector Propio) encargadas de ponderar la influencia en función del prestigio de los vecinos colindantes. Adicionalmente, computa dinámicamente un umbral de corte posicionado en el percentil 90 ($P_{90}$) de intermediación para aislar operacionalmente a los puentes estratégicos de la red.
```{r}

grafo_limpio <- grafo_limpio |>
  activate(nodes) |>
  mutate(
    degree      = centrality_degree(mode = "all"),
    betweenness = centrality_betweenness(directed = TRUE),
    closeness   = centrality_closeness(mode = "all"),
    pagerank    = centrality_pagerank(),
    eigenvector = centrality_eigen()
  )

# Umbral para etiquetas dinámicas (Percentil 90 de Intermediación)
umbral_puente <- grafo_limpio |> 
  activate(nodes) |> 
  as_tibble() |> 
  pull(betweenness) |> 
  quantile(0.90)
```

### Distribución

Este bloque extrae la matriz de atributos de centralidad de los nodos y realiza una pivotación longitudinal (pivot_longer) transformando los vectores métricos en una estructura apilada clave-valor. Esta reorganización relacional permite generar un lienzo multipanel (facet_wrap) mediante histogramas de frecuencias, facilitando la auditoría visual y la comparación simultánea de las colas de distribución y asimetría de cada indicador.
```{r}
df_metrics_long <- grafo_limpio |>
  activate(nodes) |>
  as_tibble() |>
  select(Grado = degree, Intermediacion = betweenness, Cercania = closeness, PageRank = pagerank) |>
  pivot_longer(cols = everything(), names_to = "Metrica", values_to = "Valor")

distribucion_metrica <- ggplot(df_metrics_long, aes(x = Valor, fill = Metrica)) +
  geom_histogram(bins = 30, show.legend = FALSE) +
  facet_wrap(~Metrica, scales = "free") +
  theme_minimal() +
  labs(title = "Distribución de Métricas de Centralidad",
       subtitle = "Análisis de la estructura de influencia en la red")
print(distribucion_metrica)
ggsave("images/sna_distribucion_metrica.png", plot = distribucion_metrica,  dpi = 300)
```



# Detección de Comunidades y Visualización 
Definimos la función de renderizado encargada de mapear espacialmente las particiones generadas por los algoritmos de detección comunitaria (Louvain y Walktrap). La red se proyecta mediante un algoritmo de minimización de estrés para garantizar la legibilidad y estabilidad espacial de los clústeres, asignando el color según la membresía comunitaria del nodo y escalando su tamaño proporcionalmente a su grado.

La decisión de diseño más crítica es la implementación de un filtro de etiquetado selectivo: para evitar la saturación visual, el código renderiza exclusivamente los nombres de los usuarios que superan el umbral del percentil 90 de intermediación ($P_{90}$), identificando de un vistazo a los *brokers* fundamentales que actúan como puentes de información entre las diferentes trincheras. 

Por último, la función incrusta dinámicamente el coeficiente de modularidad ($Q$) en el lienzo, proporcionando una métrica cuantitativa inmediata sobre la calidad de la segregación estructural de cada algoritmo.



Se codifica la función de visualización especializada plot_comunidades. El script computa de manera interna la métrica matemática de modularidad ($Q$) forzando la conversión temporal del objeto de red a una estructura no dirigida bidimensional compatible con modularity(). El motor gráfico emplea un layout de minimización de estrés (layout = 'stress') para optimizar la distancia inter-nodo, inyecta un control de solapamiento tipográfico (check_overlap = TRUE) y oculta la leyenda cromática para focalizar el lienzo en la escala geométrica de popularidad local (Grado).
```{r}
#| fig-width: 12
#| fig-height: 10
 
plot_comunidades <- function(graph, comunidad_col, titulo, seed = 123) {
  set.seed(seed)
  graph <- graph |>
    activate(nodes) |>
    mutate(etiqueta_broker = ifelse(betweenness >= umbral_puente, name, NA))
  
  # ARREGLO AQUÍ: usamos convert() en lugar de morph() para que with_graph reciba un tbl_graph puro
  q_val <- graph |> 
    convert(to_undirected) |> 
    with_graph(graph_modularity(group = as.factor(!!sym(comunidad_col))))
  
  p <- ggraph(graph, layout = "graphopt") + 
    geom_edge_link(alpha = 0.05, color = "grey70") + 
    geom_node_point(aes(color = as.factor(.data[[comunidad_col]]), size = degree)) +
    geom_node_text(aes(label = etiqueta_broker), size = 3, na.rm = TRUE, vjust = -1, color = "black", check_overlap = TRUE) +
    scale_color_viridis_d(option = "turbo") + 
    theme_void() +
    labs(title = titulo, subtitle = paste("Q:", round(q_val, 3))) +
    theme(
      legend.position = "bottom",
      plot.title = element_text(hjust = 0.5, size = 16, face = "bold"),
      plot.subtitle = element_text(hjust = 0.5, size = 14),
      plot.background = element_rect(fill = "white", color = NA) 
    ) +
    guides(color = "none", size = guide_legend(title = "Grado"))
    
  return(p)
}

```


## Louvain y Walktrap


Este bloque ejecuta en paralelo las tareas de clustering comunitario. En primer lugar, invoca al algoritmo heurístico de Louvain (cluster_louvain) operando sobre una transformación simétrica no dirigida de la red y parametrizando una resolución densa. En segundo lugar, ejecuta el algoritmo Walktrap (cluster_walktrap), el cual explota las propiedades de los paseos aleatorios (random walks) de longitud corta para capturar comunidades basándose en la densidad de vecindarios transitables directos.

```{r}

grafo_limpio <- grafo_limpio |>
  # Louvain necesita una estructura no dirigida. Usamos morph para transicionar.
  morph(to_undirected) |>
  mutate(com_louvain = group_louvain(resolution = 2)) |>
  unmorph() |>
  # Walktrap puede aplicarse directamente en la estructura original
  activate(nodes) |>
  mutate(com_walktrap = group_walktrap())

df_nodos <- grafo_limpio |> activate(nodes) |> as_tibble()

cat("Louvain ha detectado ", max(df_nodos$com_louvain), " comunidades \n")
cat("Walktrap ha detectado ", max(df_nodos$com_walktrap), " comunidades \n")
```

Este bloque realiza el recuento empírico del volumen de nodos asignados a cada clúster de Louvain, ordenándolos en un ranking decreciente y computando sus porcentajes relativos y acumulados. El código genera una visualización lineal discontinua orientada a aplicar el criterio metodológico del "codo", permitiendo identificar con rigor científico el punto de inflexión exacto a partir del cual el tamaño de los clústeres decae significativamente, aislando las macro-comunidades estables de la periferia estocástica de la red.
```{r}
dist_louvain <- df_nodos |> 
  count(com_louvain, sort = TRUE) |> 
  mutate(
    algoritmo = "Louvain",
    porcentaje = n / sum(n) * 100,
    porcentaje_acumulado = cumsum(porcentaje),
    ranking = row_number()
  )

dist_walktrap <- df_nodos |> 
  count(com_walktrap, sort = TRUE) |> 
  mutate(
    algoritmo = "Walktrap",
    porcentaje = n / sum(n) * 100,
    porcentaje_acumulado = cumsum(porcentaje),
    ranking = row_number()
  )

distribucion_comunidades <- bind_rows(dist_louvain, dist_walktrap)

ggplot(distribucion_comunidades, aes(x = ranking, y = n, color = algoritmo)) +
  geom_line(size = 1) +
  geom_point(size = 2) +
  geom_vline(xintercept = 4, linetype = "dashed", color = "steelblue", size = 0.8) +
  geom_vline(xintercept = 5, linetype = "dashed", color = "darkorange", size = 0.8) +
  scale_color_manual(values = c("Louvain" = "steelblue", "Walktrap" = "darkorange")) +
  theme_minimal() +
  labs(
    title = "Criterio del Codo para la Selección de Macro-comunidades",
    subtitle = "Comparativa de tamaño: Louvain vs Walktrap",
    x = "Ranking de Comunidades (Ordenadas por Tamaño)",
    y = "Número de Nodos (Usuarios)",
    color = "Algoritmo"
  )
```

Este bloque consolida el análisis de clustering inyectando los vectores de pertenencia en los atributos estáticos del grafo. El script gestiona el colapso de la varianza mediante la función fct_lump_n para controlar el rango de categorías visibles. Posteriormente, evalúa por consola los índices globales exactos de modularidad de ambas particiones y genera la llamada cruzada a la función gráfica, dibujando los dos mapeos espaciales del mapa de discusión de Reddit.

```{r}
grafo_limpio <- grafo_limpio |>
  activate(nodes) |>
  mutate(
    community_louvain = fct_lump_n(as.factor(com_louvain), n =  7, other_level = "Periferia"),
    community_walktrap = fct_lump_n(as.factor(com_walktrap), n = 7, other_level = "Periferia")
  ) 

plot_louvain <- plot_comunidades(graph = grafo_limpio, 
                 comunidad_col = "community_louvain", 
                 titulo = "Comunidades (Louvain)")
plot_walktrap <- plot_comunidades(graph = grafo_limpio, 
                       comunidad_col = "community_walktrap", 
                       titulo = "Comunidades (Walktrap)")
print(plot_louvain)
ggsave("images/sna_louvain.png", plot = plot_louvain,  dpi = 300)

print(plot_walktrap)
ggsave("images/sna_walktrap.png", plot = plot_walktrap,  dpi = 300)

```



### Métricas

#### Transitividad

Este bloque ejecuta el cálculo de transitividad macroscópica sobre la topología limpia. El coeficiente evalúa la probabilidad empírica de que dos nodos adyacentes a un nodo central compartan una arista entre sí, determinando el nivel de encriptamiento o conectividad interna del grafo.
```{r}
# Medición del nivel de encriptamiento de las comunidades
transitividad_global <- transitivity(grafo_limpio, type = "global")

cat("Índice de Transitividad Global:", round(transitividad_global, 4), "\n")
```

#### Asortatividad
La asortatividad nominal calculada sobre las particiones de Louvain arroja un coeficiente positivo, lo que demuestra empíricamente la existencia de homofilia estructural en el debate. Los usuarios muestran una preferencia matemática por interactuar exclusivamente con miembros de su propia comunidad, confirmando la consolidación de "cámaras de eco" cerradas. Este alto grado de segregación ideológica justifica el análisis semántico posterior mediante modelos de lenguaje (LLM) para auditar el tono de dicha polarización.

```{r}
asort_grado <- grafo_limpio |> 
  with_graph(graph_assortativity(degree, directed = TRUE))

# Asortatividad ideológica por comunidad de Louvain
asort_comun <- grafo_limpio |> 
  with_graph(graph_assortativity(com_louvain))

cat("Asortatividad de Grado:", round(asort_grado, 4), "\n")
cat("Asortatividad de Comunidad:", round(asort_comun, 4), "\n")
```

## Identificación de Roles en la Red

Este bloque opera sobre la estructura relacional abstrayendo las centralidades a un plano de lógica condicional jerárquica mediante la directiva case_when. El script clasifica taxonómicamente a la población de la red basándose en umbrales de distribución: aislando a los Brokers o conectores (alta intermediación pero baja popularidad pasiva), Autoridades o centros de referencia (dominio del PageRank), y Hubs o difusores (alto grado de salida / out_degree), segmentándolos del usuario regular de la plataforma.
```{r}
# 2.  (Usando tidygraph)
tabla_roles <- grafo_limpio |>
  activate(nodes) |>
  mutate(
    in_degree = centrality_degree(mode = "in"),
    out_degree = centrality_degree(mode = "out")
  ) |>
  as_tibble() |>
  mutate(
    Rol = case_when(
      betweenness > quantile(betweenness, 0.90) & in_degree < quantile(in_degree, 0.75) ~ "Broker (Conector)",
      pagerank > quantile(pagerank, 0.90) ~ "Autoridad (Referencia)",
      out_degree > quantile(out_degree, 0.90) ~ "Hub (Difusor activo)",
      TRUE ~ "Usuario Regular"
    )
  ) |>
  mutate(comunidad = community_louvain)
print(tabla_roles)

saveRDS(tabla_roles, "data/tabla_roles.rds")

```


Este bloque genera el gráfico de dispersión orientado a diagnosticar la morfología de la influencia. Cruza en los ejes cartesianos el Grado (Popularidad) frente a la Intermediación (Control sobre el flujo informativo) de las cuentas previamente catalogadas como élite estructural, mapeando de forma redundante el PageRank de los nodos en la escala geométrica del marcador.
```{r}

# Ahora puedes visualizar quiénes están realmente moviendo el debate
mapa_roles<- ggplot(tabla_roles |> filter(Rol != "Usuario Regular"), 
       aes(x = degree, y = betweenness, color = Rol)) +
  geom_point(aes(size = pagerank), alpha = 0.7) +
  theme_minimal() +
  labs(title = "Mapa de Roles Estratégicos en la Red",
       x = "Popularidad (Grado)", y = "Capacidad de Control (Intermediación)")

print(mapa_roles)

ggsave("images/sna_mapa_roles.png", plot = mapa_roles,  dpi = 300)

```


## Red egocéntrica
Este bloque identifica de forma automatizada al nodo líder en métricas de intermediación de la red (Top Broker). Utiliza la función nativa make_ego_graph fijando un radio vecinal controlado de primer orden ($K=1$) para extraer su vecindario directo. El subgrafo se transforma al ecosistema tidygraph etiquetando la variable dual Ego-Alter y se proyecta mediante un layout espacial en estrella (layout = 'star'), forzando de manera explícita la centralidad del ego para evaluar la dependencia estructural de su burbuja relacional.
```{r}
# 1. Identificamos automáticamente al usuario más influyente (Top Broker)
top_broker <- tabla_roles |> 
  filter(Rol == "Broker (Conector)") |> 
  arrange(desc(betweenness)) |> 
  slice(1) |> 
  pull(name)

metricas_top <- tabla_roles |> filter(name == top_broker)
cat("Generando Red Egocéntrica para el Broker principal:", top_broker, "\n")
cat("El nodo top tiene un grado de", metricas_top$degree, "y una intermediación de", metricas_top$betweenness, "\n")

# Extraemos su burbuja personal aislando topológicamente el vecindario
ego_red <- grafo_limpio |>
  convert(to_local_neighborhood, 
          node = which(.N()$name == top_broker), 
          order = 1) |>
  # Etiquetado en la sub-red
  activate(nodes) |>
  mutate(es_ego = ifelse(name == top_broker, "EGO (Top Broker)", "Contacto (Alter)"))

# Visualización pura con ggraph
plot_ego_red <- ggraph(ego_red, layout = "star", center = which(.N()$name == top_broker)) +
  geom_edge_link(alpha = 0.4, color = "grey50") +
  geom_node_point(aes(color = es_ego, size = es_ego)) +
  geom_node_text(aes(label = name), repel = TRUE, size = 3) +
  scale_size_manual(values = c("EGO (Top Broker)" = 8, "Contacto (Alter)" = 3)) +
  scale_color_manual(values = c("EGO (Top Broker)" = "red", "Contacto (Alter)" = "steelblue")) +
  theme_graph() +
  labs(title = paste("Red Egocéntrica del Top Broker:", top_broker),
       subtitle = "Análisis de la influencia directa en el flujo de información") +
  theme(legend.position = "bottom")
print(plot_ego_red)

ggsave("images/sna_ego_red.png", plot = plot_ego_red,  dpi = 300)

```


### Correlación entre popularidad y control de información


Este bloque genera el gráfico de dispersión global enfocado a evaluar la tasa de acoplamiento entre la centralidad de Grado (eje X) y la centralidad de Intermediación (eje Y) sobre la población total analizada. Ajusta de forma automática un modelo matemático por regresión lineal por mínimos cuadrados (method = 'lm') con intervalos de confianza sombreados, permitiendo diagnosticar de manera empírica si el control informativo es un subproducto directo del volumen bruto de interacciones o si existen dinámicas de control asimétricas independientes de la popularidad.
```{r}
# 3. Visualización de Dispersión (Popularidad vs Control)
plot_correlacion_popularidad_control <- ggplot(tabla_roles, aes(x = degree, y = betweenness)) +
  geom_point(aes(size = pagerank, color = closeness), alpha = 0.6) +
  geom_smooth(method = "lm", color = "red", linetype = "dashed") +
  scale_color_viridis_c() +
  theme_minimal() +
  labs(title = "Correlación Popularidad vs. Control de Información",
       x = "Grado (Popularidad)",
       y = "Intermediación (Control)")

print(plot_correlacion_popularidad_control)

ggsave("images/plot_correlacion_popularidad_control.png", plot = plot_correlacion_popularidad_control,  dpi = 300)


```


Este bloque opera como el puente metodológico definitivo uniendo el análisis estructural con la fase de minería de textos. El código aísla las cuentas catalogadas como "élite estructural" (hubs, autoridades y brokers) y realiza una operación de filtrado relacional mediante un emparejamiento interno (inner_join) sobre el dataset de texto original de Reddit. Finalmente, ejecuta una limpieza algorítmica de expresiones regulares (stringr), purgando enlaces URL, entidades de código de escape HTML y normalizando los espacios en blanco (str_squish) para empaquetar un archivo serializado .rds optimizado para los modelos masivos de lenguaje (LLM).

```{r}
usuarios_elite <- tabla_roles |>
  filter(Rol != "Usuario Regular") |>
  select(author_name = name, Rol, betweenness, pagerank)

textos_elite <- data_texto |>
  inner_join(usuarios_elite, by = "author_name")

textos_limpios <- textos_elite |>
  mutate(
    texto_procesado = self_text,
    texto_procesado = str_remove_all(texto_procesado, "http[s]?://\\S+"),
    texto_procesado = str_remove_all(texto_procesado, "&[a-z]+;"),
    texto_procesado = str_squish(texto_procesado)
  ) |>
  filter(texto_procesado != "" & !is.na(texto_procesado))

saveRDS(textos_limpios, "data/textos_elite_gatekeepers.rds")
cat("¡Embudo completado! Te han quedado", nrow(textos_limpios), "comentarios clave escritos por la élite de la red.\n")
```

