---
title: "sna"
format: html
---

```{r}
library(igraph)
library(tidytext)
library(ggraph)

data_sna <- readRDS("data/data_sna.rds") 
```


En primer lugar, se crea y grafica el grafo de interacciones.

```{r}
# Creamos el objeto igraph listo para analizar (centralidad, comunidades...)
grafo_reddit <- graph_from_data_frame(data_sna, directed = TRUE)

plot(grafo_reddit)
```

Como no se puede distinguir nada, vamos a limpiarlo de forma que sólo aparezcan los que tienes más de 15 interacciones, basándonos en el grado tanto de entrada como el de salida de cada usuario. 

```{r}
# Calculamos el grado de cada usuario en el grafo 
V(grafo_reddit)$degree <- degree(grafo_reddit, mode = "all")

# filtramos los que tienen más de 15 interacciones
grafo_limpio <- induced_subgraph(grafo_reddit, vids = which(V(grafo_reddit)$degree > 15))

# recalculamos el grado en el nuevo grafo limpio para usarlo en el dibujo
V(grafo_limpio)$degree <- degree(grafo_limpio, mode = "all")

# 4. Dibujamos el grafo optimizado
set.seed(123) # Para que la forma del grafo sea siempre la misma al ejecutar
layout <- create_layout(grafo_limpio, layout = "fr")
ggraph(layout) + 
  # aristas un poco transparentes
  geom_edge_link(alpha = 0.2, color = "gray50", arrow = arrow(length = unit(1.5, 'mm'))) +
  
  # nodos con el tamaño y color dependiendo de sus conexiones
  geom_node_point(aes(size = degree, color = degree), show.legend = TRUE) +
  
  # TRUCO ESTRELLA: Solo ponemos el nombre a los que tienen más de 2 interacciones
  geom_node_text(aes(label = ifelse(degree > 1, name, name)),
                 repel = TRUE, # repel evita que los textos se pisen entre sí
                 size = 2,
                 fontface = "bold",
                 color = "black",
                 bg.color = "white", 
                 bg.r = 0.15) +
  
  scale_color_viridis_c(option = "plasma") + # Paleta de colores bonita
  theme_graph() + 
  labs(title = "Red de interacciones en Reddit",
       subtitle = "Nodos filtrados (>1 conexión) y etiquetas en usuarios clave")
```

## Detección de comunidades 

Para esta parte, se van a comparar 2 métodos: el algoritmo de louvain y el de Walktrap


### Louvain

```{r}
comun_soc <- cluster_louvain(as.undirected(grafo_limpio)) # louvain trabaja con grafos no dirigidos
V(grafo_limpio)$community <- as.character(comun_soc$membership)

# Visualización
ggraph(grafo_limpio, layout = "kk") +
  geom_edge_fan(alpha = 0.2) +
  geom_node_point(aes(color = community), size = 3) +
  theme_void() +
  # Personalizamos los títulos de la leyenda
  labs(
    title = "Comunidades de Usuarios (Interacción)",
    subtitle = "Algoritmo Walktrap detectado en Reddit",
    color = "Comunidad ID" # Título que aparecerá sobre la leyenda
  ) +
  
  # Ajustes finos de la posición
  theme(
    legend.position = "right", 
    legend.title = element_text(face = "bold", size = 10),
    legend.text = element_text(size = 9),
    plot.title = element_text(hjust = 0.5, face = "bold")
  )
```

### Walktrap

```{r}
comun_soc <- cluster_walktrap(grafo_limpio) 
V(grafo_limpio)$community <- as.character(comun_soc$membership)

# Visualización
ggraph(grafo_limpio, layout = "kk") +
  geom_edge_fan(alpha = 0.2) +
  geom_node_point(aes(color = community), size = 3) +
  theme_void() +
  # Personalizamos los títulos de la leyenda
  labs(
    title = "Comunidades de Usuarios (Interacción)",
    subtitle = "Algoritmo Walktrap detectado en Reddit",
    color = "Comunidad ID" # Título que aparecerá sobre la leyenda
  ) +
  
  # Ajustes finos de la posición
  theme(
    legend.position = "right", 
    legend.title = element_text(face = "bold", size = 10),
    legend.text = element_text(size = 9),
    plot.title = element_text(hjust = 0.5, face = "bold")
  )
```

