---
title: "Análisis de Redes Sociales (SNA)"
subtitle: "Trabajo de Fin de Grado - Ingeniería Informática"
author: "Marta Muñoz Aguilar"
date: "`r Sys.Date()`"
format:
  html:
    toc: true
    toc-depth: 3
    code-fold: show
    theme: cosmo
    highlight-style: dracula
---

Este cuaderno contiene el flujo de trabajo técnico para el análisis de la red de interacciones de Reddit. El objetivo es procesar los datos crudos, extraer métricas de centralidad basadas en la teoría de Newman y segmentar la red en comunidades estructurales.

# Carga y preprocesamiento de datos
Se carga el dataset y se realiza una limpieza en el grado de actividad

```{r}
library(igraph)
library(tidytext)
library(ggraph)
library(tidyverse)
library(viridis)
library(patchwork)


# Carga del dataset preprocesado
data_sna <- readRDS("data/data_sna.rds") 
```

# Construcción y filtrado del grafo de interacción

En primer lugar, se genera el objeto igraph dirgido con el fiin de conservar la jerarquía de interacción.

```{r}
grafo_reddit <- graph_from_data_frame(data_sna, directed = TRUE)

plot(grafo_reddit)
```
No se distingue nada, por lo que se va a filtrar el número de nodos.

Para ello, se ve la distribución de los grados. Una vez observada, se emplea el método del codo para elegir el valor óptimo.
```{r}
# Extraer los grados del grafo original (antes de filtrar)
V(grafo_reddit)$degree <- degree(grafo_reddit, mode = "all")
df_grados <- data.frame(grado = V(grafo_reddit)$degree)

# Calcular estadísticos descriptivos
mediana_grado <- median(df_grados$grado)
media_grado   <- mean(df_grados$grado)

# Visualizar con ggplot2
ggplot(df_grados, aes(x = grado)) +
  # Histograma con barras suavizadas
  geom_histogram(aes(y = ..density..), bins = 50, fill = "steelblue", alpha = 0.7) +
  geom_density(color = "darkblue", size = 1) +
  
  # Línea de la Mediana (Tu umbral actual)
  geom_vline(aes(xintercept = mediana_grado, linetype = "Mediana"), color = "red", size = 1) +
  
  # Línea de la Media (Para comparar)
  geom_vline(aes(xintercept = media_grado, linetype = "Media"), color = "orange", size = 1) +
  
  # Configuración de escalas y etiquetas
  scale_linetype_manual(name = "Estadísticos", values = c("Mediana" = "dashed", "Media" = "dotted")) +
  scale_x_continuous(breaks = seq(0, max(df_grados$grado) + 10, by = 10)) +
  theme_minimal() +
  labs(
    title = "Distribución de Grado de la Red de Reddit",
    subtitle = paste("Mediana =", mediana_grado, "| Media =", round(media_grado, 2)),
    x = "Grado (Número de conexiones)",
    y = "Densidad / Frecuencia",
    caption = "La línea roja representa el umbral de filtrado seleccionado"
  )
```


```{r}
#| warning: false
generate_subgraph <- function(umbral, grafo){
  # filtrar los que tienen más de 13 interacciones
  grafo_limpio <- induced_subgraph(grafo,
                                   vids = which(V(grafo)$degree > umbral_actividad))

  # recalcular el grado en el nuevo grafo limpio para usarlo en el dibujo
  V(grafo_limpio)$degree <- degree(grafo_limpio, mode = "all")
  grafo_limpio <- delete_vertices(grafo_limpio, which(degree(grafo_limpio) == 0))
  

  return(grafo_limpio)
}

plot_graph <- function(seed = 123, grafo){
  #  grafo optimizado
  set.seed(seed) # Para que la forma del grafo sea siempre la misma al ejecutar
  layout <- create_layout(grafo, layout = "fr")
  ggraph(layout) + 
    # aristas un poco transparentes
    geom_edge_link(alpha = 0.2, color = "gray50", arrow = arrow(length = unit(1.5, 'mm'))) +
    
    # nodos con el tamaño y color dependiendo de sus conexiones
    geom_node_point(aes(size = degree, color = degree), show.legend = TRUE) +
    
    # TRUCO ESTRELLA: Solo ponemos el nombre a los que tienen más de 2 interacciones
    geom_node_text(aes(label = name),
                   repel = TRUE, # repel evita que los textos se pisen entre sí
                   size = 2,
                   fontface = "bold",
                   color = "black",
                   bg.color = "white", 
                   bg.r = 0.15) +
    
    scale_color_viridis_c(option = "plasma") + # Paleta de colores bonita
    theme_graph() + 
    labs(title = "Red de interacciones en Reddit",
         subtitle = "Nodos filtrados")
  
}
# Definición el umbral basado en el método del codo 
umbral_actividad <- 13

grafo_limpio <- generate_subgraph(umbral_actividad, grafo_reddit)
plot_graph(grafo=grafo_limpio)
```

<!-- Tras una primera iteración visual con el umbral de la mediana ($k=13$), se observó una excesiva densidad en el centro de la red que impedía la identificación de clústeres. Se procedió a aplicar un filtrado más restrictivo ($k=18$), centrando el estudio en el esqueleto estructural de la comunidad. Este proceso permitió una convergencia óptima de los algoritmos de disposición espacial (layout), facilitando la interpretación de las distancias geodésicas entre usuarios clave -->

```{r}
#| warning: false
umbral_actividad <- 20

grafo_limpio <- generate_subgraph(umbral_actividad, grafo_reddit)
plot_graph(grafo=grafo_limpio)
```


# Métricas Globales de la Red

Antes de segmentar la red en comunidades, evaluamos su estructura global para entender el nivel de cohesión e interacción general:

```{r}
metricas_globales <- data.frame(
  Métrica = c("Densidad", "Reciprocidad", "Transitividad", "Distancia Media"),
  Valor = c(
    edge_density(grafo_limpio),
    reciprocity(grafo_limpio),
    transitivity(grafo_limpio, type="global"),
    mean_distance(grafo_limpio, directed=TRUE)
  )
)

metricas_globales
# kable(metricas_globales, digits = 4, caption = "Caracterización Topológica Global")
```
## Centralidades
Implementamos las métricas definidas en el marco teórico de la memoria. Estas métricas permiten identificar diferentes perfiles de influencia.
```{r}
# Implementación de fórmulas de centralidad
V(grafo_limpio)$degree      <- degree(grafo_limpio, mode = "all")
V(grafo_limpio)$betweenness <- betweenness(grafo_limpio, directed = TRUE)
V(grafo_limpio)$closeness   <- closeness(grafo_limpio, mode = "all")
V(grafo_limpio)$pagerank    <- page_rank(grafo_limpio)$vector
V(grafo_limpio)$eigenvector <- eigen_centrality(grafo_limpio)$vector

# Umbral para etiquetas dinámicas (Percentil 90 de Intermediación)
umbral_puente <- quantile(V(grafo_limpio)$betweenness, 0.90)
```


# Detección de Comunidades y Visualización 

Comparamos dos aproximaciones algorítmicas: Louvain (optimización de modularidad) y Walktrap (caminos aleatorios)
```{r}
# Definimos el umbral para las etiquetas (Top 10% de intermediación)
umbral_puente <- quantile(V(grafo_limpio)$betweenness, 0.90)

# Función optimizada para el TFG
# plot_comunidades <- function(graph, algoritmo_obj, titulo) {
#   # Asignamos la membresía al grafo
#   V(graph)$community <- as.factor(algoritmo_obj$membership)
# 
#   ggraph(graph, layout = "stress") + # 'stress' suele ser más estable que 'fr' o 'kk'
#     geom_edge_parallel(alpha = 0.05, color = "grey") +
#     geom_node_point(aes(color = community, size = degree)) +
#     # TRUCO: Solo mostramos etiquetas de nodos con alta intermediación (los puentes)
#     geom_node_text(aes(label = ifelse(betweenness > 1, name, NA)),
#                    repel = TRUE, size = 3, fontface = "italic") +
#     scale_color_viridis_d(option = "turbo") +
#     theme_graph(base_family = "sans") +
#     labs(title = titulo,
#          subtitle = paste("Nodos escalados por Grado | Etiquetas: Top 10% Intermediación"),
#          caption = paste("Modularidad (Q):", round(modularity(algoritmo_obj), 4)),
#          color = "Clúster",
#          size = "Conexiones") +
#     theme(legend.position = "bottom",
#           plot.margin = margin(10, 10, 10, 10))
# }

plot_comunidades <- function(graph, algoritmo_obj, titulo) {
  # Asegurar que la comunidad sea factor para colores discretos
  V(graph)$community <- as.factor(algoritmo_obj$membership)
  
  ggraph(graph, layout = "stress") + 
    geom_edge_parallel(alpha = 0.03, color = "grey70") + # Aristas más sutiles
    geom_node_point(aes(color = community, size = degree), show.legend = TRUE) +
    
    # Etiquetas más pequeñas y solo las críticas
    geom_node_text(aes(label = ifelse(betweenness >= umbral_puente, name, NA)),
                   repel = TRUE, size = 2, fontface = "bold", family = "sans") +
    
    scale_color_viridis_d(option = "turbo") + 
    theme_graph(base_family = "sans") +
    
    # Acortamos textos para ganar espacio horizontal
    labs(title = titulo,
         subtitle = paste("Q:", round(modularity(algoritmo_obj), 3)),
         color = "Clúster",
         size = "Grado") +
    
    # Ajustes de espaciado crítico
    theme(
      legend.position = "bottom",
      legend.box = "vertical",
      legend.text = element_text(size = 7),
      legend.title = element_text(size = 8, face = "bold"),
      plot.title = element_text(size = 12, hjust = 0.5),
      plot.subtitle = element_text(size = 10, hjust = 0.5),
      plot.margin = margin(20, 20, 20, 20) # Margen externo de cada gráfico
    ) +
    # Forzamos que la leyenda de los clústeres no sea una fila infinita
    guides(color = guide_legend(ncol = 5, override.aes = list(size = 3)))
}

```


## Louvain

```{r}
louvain <- cluster_louvain(as.undirected(grafo_limpio)) # louvain trabaja con grafos no dirigidos
V(grafo_limpio)$community <- as.character(louvain$membership)

```

## Walktrap

```{r}
walktrap <- cluster_walktrap(grafo_limpio)
V(grafo_limpio)$community <- as.character(walktrap$membership)
```

```{r}


p1 <- plot_comunidades(grafo_limpio, louvain, "Algoritmo Louvain")
p2 <- plot_comunidades(grafo_limpio, walktrap, "Algoritmo Walktrap")
# Combinamos ambos en una sola imagen (1 fila, 2 columnas)
p_comparativo <- p1 + p2 + plot_layout(guides = 'collect') & theme(legend.position = "bottom",
        legend.box = "horizontal")

p_comparativo
```

```{r}
# Comparación de métricas
m_louvain <- modularity(cluster_louvain(as.undirected(grafo_limpio)))
m_walktrap <- modularity(cluster_walktrap(grafo_limpio))

cat("Modularidad Louvain:", m_louvain, "\n")
cat("Modularidad Walktrap:", m_walktrap, "\n")
```


### Métricas



#### Asortatividad
```{r}
# Asortatividad de grado: 
# > 0: Red asortativa (ricos con ricos). 
# < 0: Red disasortativa (hubs conectados a nodos pequeños).
asort_grado <- assortativity_degree(grafo_limpio, directed = TRUE)

# Asortatividad por comunidad (¿se mezclan los grupos?):
asort_comun <- assortativity_nominal(grafo_limpio, as.integer(as.factor(V(grafo_limpio)$community)))

cat("Asortatividad de Grado:", round(asort_grado, 4), "\n")
cat("Asortatividad de Comunidad:", round(asort_comun, 4), "\n")
```

# Identificación de Roles Estructurales

```{r}
# Creamos el ranking comparativo
ranking_centralidad <- data.frame(
  Usuario = V(grafo_limpio)$name,
  Grado = V(grafo_limpio)$degree,
  Intermediacion = round(V(grafo_limpio)$betweenness, 2),
  Cercania = round(V(grafo_limpio)$closeness, 5),
  PageRank = round(V(grafo_limpio)$pagerank, 4)
) |>
  arrange(desc(Intermediacion)) |> # Ordenamos por la que suele ser más crítica
  head(10)

# Renderizado para Quarto/RMarkdown
knitr::kable(ranking_centralidad, 
             caption = "Comparativa de las 4 métricas de centralidad para los nodos principales")
```

```{r}
df_metrics_long <- data.frame(
  Grado = V(grafo_limpio)$degree,
  Intermediacion = V(grafo_limpio)$betweenness,
  Cercania = V(grafo_limpio)$closeness,
  PageRank = V(grafo_limpio)$pagerank
) |>
  pivot_longer(cols = everything(), names_to = "Metrica", values_to = "Valor")

# Histogramas de distribución
ggplot(df_metrics_long, aes(x = Valor, fill = Metrica)) +
  geom_histogram(bins = 30, show.legend = FALSE) +
  facet_wrap(~Metrica, scales = "free") +
  theme_minimal() +
  labs(title = "Distribución de Métricas de Centralidad",
       subtitle = "Análisis de la estructura de influencia en la red")
```

```{r}
# Dataframe para análisis estadístico
df_analisis <- data.frame(
  Nombre = V(grafo_limpio)$name,
  Popularidad = V(grafo_limpio)$degree,
  Control = V(grafo_limpio)$betweenness,
  Alcanzabilidad = V(grafo_limpio)$closeness,
  Prestigio = V(grafo_limpio)$pagerank
)

# Gráfico de dispersión para detectar anomalías estructurales
ggplot(df_analisis, aes(x = Popularidad, y = Control)) +
  geom_point(aes(size = Prestigio, color = Alcanzabilidad), alpha = 0.6) +
  geom_smooth(method = "lm", color = "red", linetype = "dashed") +
  scale_color_viridis_c() +
  theme_minimal() +
  labs(title = "Correlación Popularidad vs. Control de Información",
       x = "Grado (Popularidad)",
       y = "Intermediación (Control)")
```

Interpretacion:
Estructura de la Red: Si la Densidad es baja pero la Modularidad es alta ($Q > 0.6$), concluye que la red está fragmentada en nichos especializados (comunidades de Reddit muy cerradas).
Identificación de "Gatekeepers": Busca usuarios con Intermediación alta y Grado bajo. En ingeniería de redes, estos son los "Gatekeepers". Si estos usuarios dejan de participar, las comunidades pierden contacto entre sí.
Resiliencia: Comenta la Transitividad. Si es alta, significa que la red es robusta porque hay muchos "triángulos" de amigos (si un camino falla, hay otro).


"Top Players" por categoría
```{r}
top_grado     <- df_analisis |> arrange(desc(Popularidad)) |> head(3) |> pull(Nombre)
top_intermed  <- df_analisis |> arrange(desc(Control)) |> head(3) |> pull(Nombre)
top_pagerank  <- df_analisis |> arrange(desc(Prestigio)) |> head(3) |> pull(Nombre)

# Esto te da nombres concretos para comentar en el texto
cat("Líderes de opinión (PageRank):", paste(top_pagerank, collapse = ", "), "\n")
cat("Conectores de la red (Intermediación):", paste(top_intermed, collapse = ", "), "\n")
```


## Identificación de Roles en la Red

En lugar de ver únicamente los usuarios con más interacciones, clasificamos su rol dentro de la comunidad basándonos en distintas métricas de centralidad.

```{r}
# Calculamos el grado de entrada y salida por separado para mayor detalle
V(grafo_limpio)$out_degree <- degree(grafo_limpio, mode = "out")
V(grafo_limpio)$in_degree <- degree(grafo_limpio, mode = "in")

tabla_roles <- data.frame(
  Usuario = V(grafo_limpio)$name,
  Grado_Entrada = V(grafo_limpio)$in_degree,
  Grado_Salida = V(grafo_limpio)$out_degree,
  Intermediacion = round(V(grafo_limpio)$betweenness, 2),
  PageRank = round(V(grafo_limpio)$pagerank, 5)
) |>
  mutate(
    Rol = case_when(
      Intermediacion > quantile(Intermediacion, 0.90) & Grado_Entrada < quantile(Grado_Entrada, 0.75) ~ "Broker (Conector)",
      PageRank > quantile(PageRank, 0.90) ~ "Autoridad (Referencia)",
      Grado_Salida > quantile(Grado_Salida, 0.90) ~ "Hub (Difusor activo)",
      TRUE ~ "Usuario Regular"
    )
  )

# Mostramos un resumen de cuántos usuarios hay por rol
table(tabla_roles$Rol)

# Mostramos los principales Brokers, Autoridades y Hubs
knitr::kable(
  tabla_roles |> filter(Rol %in% c("Broker (Conector)", "Autoridad (Referencia)", "Hub (Difusor activo)")) |> arrange(desc(PageRank)) |> head(15), 
  caption = "Usuarios Destacados por su Rol en la Red"
)
```

<!-- ## Visualización Interactiva -->

<!-- Para explorar los nodos, sus roles y las comunidades en detalle, generamos un grafo interactivo usando `visNetwork`. Esto permite acercar, alejar y seleccionar usuarios específicos para ver sus conexiones. -->

<!-- ```{r} -->
<!-- #| eval: false -->
<!-- # (Nota: eval: false por defecto para evitar que el archivo HTML pese demasiado al renderizar Quarto. Cambia a true si deseas incluirlo en el render final o ejecútalo en RStudio para explorarlo) -->
<!-- library(visNetwork) -->

<!-- # Preparamos los nodos -->
<!-- nodes <- data.frame( -->
<!--   id = V(grafo_limpio)$name,  -->
<!--   label = V(grafo_limpio)$name,  -->
<!--   group = V(grafo_limpio)$community,  -->
<!--   value = V(grafo_limpio)$degree, -->
<!--   title = paste0("Usuario: ", V(grafo_limpio)$name, "<br>Grado: ", V(grafo_limpio)$degree, "<br>Comunidad: ", V(grafo_limpio)$community) -->
<!-- ) -->

<!-- # Preparamos las aristas -->
<!-- edges <- as_data_frame(grafo_limpio, what = "edges") -->

<!-- # Generamos la red interactiva -->
<!-- visNetwork(nodes, edges, main = "Red de Interacciones en Reddit interactiva") |> -->
<!--   visOptions(highlightNearest = list(enabled = TRUE, degree = 1), nodesIdSelection = TRUE) |> -->
<!--   visLayout(randomSeed = 123) |> -->
<!--   visPhysics(solver = "forceAtlas2Based", forceAtlas2Based = list(gravitationalConstant = -50)) -->
<!-- ``` -->

