---
title: "topic"
format: html
---

```{r}
library(tidyverse)
library(tidytext)
library(topicmodels) #LDA
library(ldatuning)
library(tm)
library(textstem)

dtm_lda <- readRDS("data/dtm_lda.rds") 
data_texto <- readRDS("data/data_texto.rds")
```


Para esta parte primero vamos a hacer un tuning para encontrar el valor óptimo de k, siendo este el número de temas
```{r}
# Ejecutamos la función que probará diferentes valores de K
# Vamos a probar desde 2 hasta 15 tópicos.
resultados_tuning <- FindTopicsNumber(
  dtm_lda,
  topics = seq(from = 2, to = 15, by = 1),
  metrics = c("Griffiths2004", "CaoJuan2009", "Arun2010", "Deveaud2014"),
  method = "Gibbs",
  control = list(seed = 123),
  mc.cores = 2
)

# Mostramos la tabla con los valores exactos
print(resultados_tuning)

# Generamos el gráfico para decidir visualmente
FindTopicsNumber_plot(resultados_tuning)
```

Los siguietes médotos maximizan el número
Griffiths2004: Se basa en la verosimilitud logarítmica. El valor máximo suele indicar el número ideal de temas.

Deveaud2014: Mide la divergencia entre la distribución de palabras de los tópicos. Queremos que los temas sean lo más distintos posible (máxima divergencia).


Minimizar:
CaoJuan2009: Mide la similitud entre tópicos. Si es muy alta, los temas están solapados. Buscamos el valor mínimo para tener temas bien diferenciados.

Arun2010: Se basa en la divergencia de Kullback-Leibler. Al igual que la anterior, buscamos el punto mínimo.

```{r}
# Aplicamos el modelo LDA. 
# La 'k = 4' significa que le pedimos al algoritmo que busque 4 temas distintos.
modelo_lda <- LDA(dtm_lda, k = 10, control = list(seed = 123))

# Extraemos las 8 palabras más representativas de cada uno de los 4 temas
terminos_top <- terms(modelo_lda, 8)

# cat("\n--- LOS 4 TEMAS PRINCIPALES DEL DEBATE ---\n")
print(terminos_top)
```



Aquí podemos observar que muchas de las palabras de los temas no tienen valor como *just*, *will*, *can*, etc. Como no representan nada vamos a eliminarlas
```{r}
data("stop_words")
extra_stops_words <- tribble(
  ~word, ~lexicon,
  "just", "custom",
  "dont", "custom",
  "can",  "custom",
  "get",  "custom",
  "will", "custom",
  "like", "custom",
  "also", "custom",
  "even", "custom",
  "now",  "custom",
  "say",  "custom",
  "going", "custom",
  "031re", "custom" # Por si acaso sobrevive algún residuo
)

# 3. Combinamos ambas listas
stop_words <- stop_words |>
  bind_rows(extra_stops_words)

```


La función unnest_tokens es la piedra angular del análisis de texto en el ecosistema Tidytext de R. Su trabajo consiste en tomar una columna de texto "bruto" (frases o párrafos) y dividirla en unidades individuales llamadas tokens (que suelen ser palabras sueltas).

Se observa que hay palabras que tienen el mismo significado, como *job* y *jobs*
```{r}
# Tokenizamos y filtramos
clean_text_dtm <- data_texto |>
  unnest_tokens(word, comment) |>
  anti_join(stop_words, by = "word") |>
  # Opcional: quitar palabras de menos de 3 caracteres (suelen ser ruido)
  filter(nchar(word) > 2) |>
  mutate(word = lemmatize_words(word))

# Volvemos a agrupar si necesitas el texto por documento
lda_data_final <- clean_text_dtm |>
  group_by(comment_id) |>
  summarise(texto_final = paste(word, collapse = " "))
```


Volvemos a repetir LDA
```{r}
corpus <- Corpus(VectorSource(lda_data_final$texto_final))

dtm_lda <- DocumentTermMatrix(corpus)

# Eliminar documentos vacíos (si algún comentario se quedó sin palabras tras quitar stopwords)
row_totals <- apply(dtm_lda, 1, sum)
dtm_lda <- dtm_lda[row_totals > 0, ]

# Guardar para el análisis de tópicos
saveRDS(dtm_lda, "data/dtm_lda.rds")
```


```{r}
resultados_tuning <- FindTopicsNumber(
  dtm_lda,
  topics = seq(from = 2, to = 15, by = 1),
  metrics = c("Griffiths2004", "CaoJuan2009", "Arun2010", "Deveaud2014"),
  method = "Gibbs",
  control = list(seed = 123),
  mc.cores = 2
)

# Mostramos la tabla con los valores exactos
resultados_tuning

# Generamos el gráfico para decidir visualmente
FindTopicsNumber_plot(resultados_tuning)
```


```{r}
modelo_lda <- LDA(dtm_lda, k = 6, control = list(seed = 123))

# Extraemos las 8 palabras más representativas de cada uno de los 4 temas
terminos_top <- terms(modelo_lda, 8)

print(terminos_top)
```


```{r}
saveRDS(modelo_lda, "data/modelo_lda.rds")
```



Ver qué palabras tiene más peso en los topics
```{r}
# Extraemos las probabilidades beta (palabra-tópico)
top_terms <- tidy(modelo_lda, matrix = "beta") |>
  group_by(topic) |>
  slice_max(beta, n = 10) |> 
  ungroup() |>
  arrange(topic, -beta)

# Graficamos
top_terms |>
  mutate(term = reorder_within(term, beta, topic)) |>
  ggplot(aes(beta, term, fill = factor(topic))) +
  geom_col(show.legend = FALSE) +
  facet_wrap(~ topic, scales = "free") +
  scale_y_reordered() +
  theme_minimal() +
  labs(title = "Top 10 términos por Tópico",
       x = "Probabilidad (Beta)",
       y = NULL)
```


¿Cuál es el tema que más preocupa a los usuarios?
```{r}
# Extraemos las probabilidades gamma (documento-tópico)
prevalencia <- tidy(modelo_lda, matrix = "gamma") %>%
  group_by(topic) %>%
  summarise(promedio_gamma = mean(gamma))

ggplot(prevalencia, aes(x = factor(topic), y = promedio_gamma, fill = factor(topic))) +
  geom_col(show.legend = FALSE) +
  theme_minimal() +
  labs(title = "Prevalencia de Temas",
       subtitle = "Peso relativo de cada tópico en el conjunto de comentarios",
       x = "Tópico",
       y = "Probabilidad media (Gamma)")
```


```{r}
# red_semantica <- data_texto |>
#   unnest_tokens(bigram, texto, token = "ngrams", n = 2) |>
#   separate(bigram, c("word1", "word2"), sep = " ") |>
#   filter(!word1 %in% stop_words$word, !word2 %in% stop_words$word) |>
#   count(word1, word2, sort = TRUE) |>
#   filter(n > 5) |>
#   graph_from_data_frame()
# 
# # Detectamos comunidades (Louvain)
# comun_sem <- cluster_louvain(as.undirected(red_semantica))
# V(red_semantica)$community <- as.character(comun_sem$membership)
# 
# ggraph(red_semantica, layout = "fr") +
#   geom_edge_link(aes(edge_alpha = n), show.legend = FALSE) +
#   geom_node_point(aes(color = community), size = 4) +
#   geom_node_text(aes(label = name), repel = TRUE) +
#   theme_void() +
#   labs(title = "Comunidades Semánticas (Temas)")
```


