---
title: "Modelado de tópicos"
subtitle: "Trabajo de Fin de Grado - Ingeniería Informática"
author: "Marta Muñoz Aguilar"
date: "`r Sys.Date()`"
format:
  html:
    toc: true
    toc-depth: 3
    code-fold: show
    theme: cosmo
    highlight-style: dracula
---

# Carga y preprocesamiento

```{r}
library(tidyverse)
library(tidytext)
library(topicmodels) #LDA
library(ldatuning)
library(tm)
library(textstem)
library(widyr)
library(ggraph)
library(igraph)
library(LDAvis)
library(servr)
# Carga de librerías necesarias para llamadas a API
library(httr)
library(jsonlite)

dtm_lda <- readRDS("data/dtm_lda.rds") 
data_texto <- readRDS("data/data_texto_procesado.rds")
```


<!-- # Tuning -->
<!-- Para esta parte primero vamos a hacer un tuning para encontrar el valor óptimo de k, siendo este el número de temas -->
<!-- ```{r} -->
<!-- # Ejecutamos la función que probará diferentes valores de K -->
<!-- # Vamos a probar desde 2 hasta 15 tópicos. -->
<!-- resultados_tuning <- FindTopicsNumber( -->
<!--   dtm_lda, -->
<!--   topics = seq(from = 2, to = 15, by = 1), -->
<!--   metrics = c("Griffiths2004", "CaoJuan2009", "Arun2010", "Deveaud2014"), -->
<!--   method = "Gibbs", -->
<!--   control = list(seed = 123), -->
<!--   mc.cores = 2 -->
<!-- ) -->

<!-- # Mostramos la tabla con los valores exactos -->
<!-- print(resultados_tuning) -->

<!-- # Generamos el gráfico para decidir visualmente -->
<!-- FindTopicsNumber_plot(resultados_tuning) -->
<!-- ``` -->

<!-- Los siguietes médotos maximizan el número -->
<!-- Griffiths2004: Se basa en la verosimilitud logarítmica. El valor máximo suele indicar el número ideal de temas. -->

<!-- Deveaud2014: Mide la divergencia entre la distribución de palabras de los tópicos. Queremos que los temas sean lo más distintos posible (máxima divergencia). -->


<!-- Minimizar: -->
<!-- CaoJuan2009: Mide la similitud entre tópicos. Si es muy alta, los temas están solapados. Buscamos el valor mínimo para tener temas bien diferenciados. -->

<!-- Arun2010: Se basa en la divergencia de Kullback-Leibler. Al igual que la anterior, buscamos el punto mínimo. -->

<!-- ```{r} -->
<!-- # Aplicamos el modelo LDA.  -->
<!-- # La 'k = 4' significa que le pedimos al algoritmo que busque 4 temas distintos. -->
<!-- modelo_lda <- LDA(dtm_lda, k = 10, control = list(seed = 123)) -->

<!-- # Extraemos las 8 palabras más representativas de cada uno de los 4 temas -->
<!-- terminos_top <- terms(modelo_lda, 8) -->

<!-- # cat("\n--- LOS 4 TEMAS PRINCIPALES DEL DEBATE ---\n") -->
<!-- print(terminos_top) -->
<!-- ``` -->


# Limpieza

```{r}
# data("stop_words")
# extra_stops_words <- tribble(
#   ~word, ~lexicon,
#   "just", "custom",
#   "dont", "custom",
#   "can",  "custom",
#   "get",  "custom",
#   "will", "custom",
#   "like", "custom",
#   "also", "custom",
#   "even", "custom",
#   "now",  "custom",
#   "say",  "custom",
#   "going", "custom",
#   "031re", "custom" # Por si acaso sobrevive algún residuo
# )
# 
# # 3. Combinamos ambas listas
# stop_words <- stop_words |>
#   bind_rows(extra_stops_words)

```


<!-- La función unnest_tokens es la piedra angular del análisis de texto en el ecosistema Tidytext de R. Su trabajo consiste en tomar una columna de texto "bruto" (frases o párrafos) y dividirla en unidades individuales llamadas tokens (que suelen ser palabras sueltas). -->

<!-- Se observa que hay palabras que tienen el mismo significado, como *job* y *jobs* -->
```{r}
# # Tokenizamos y filtramos
# clean_text_dtm <- data_texto |>
#   unnest_tokens(word, comment) |>
#   anti_join(stop_words, by = "word") |>
#   # Opcional: quitar palabras de menos de 3 caracteres (suelen ser ruido)
#   filter(nchar(word) > 2) |>
#   mutate(word = lemmatize_words(word))
# 
# # Volvemos a agrupar si necesitas el texto por documento
# lda_data_final <- clean_text_dtm |>
#   group_by(comment_id) |>
#   summarise(texto_final = paste(word, collapse = " "))
```



```{r}
# Tokenización y limpieza básica
text_tokens <- data_texto |>
  unnest_tokens(word, comment) |>
  anti_join(stop_words, by = "word") |>
  filter(nchar(word) > 2) |>
  mutate(word = textstem::lemmatize_words(word))

# Calcular TF-IDF para filtrar ruido matemáticamente
text_tfidf <- text_tokens |>
  count(comment_id, word) |>
  bind_tf_idf(word, comment_id, n) |>
  # Filtramos palabras demasiado comunes (ajusta el 0.01 si es necesario)
  filter(tf_idf > 0.01) 

# Reconstruir la matriz DTM
dtm_lda_limpio <- text_tfidf |>
  cast_dtm(comment_id, word, n)

# Eliminar documentos vacíos
row_totals <- apply(dtm_lda_limpio, 1, sum)
dtm_lda_limpio <- dtm_lda_limpio[row_totals > 0, ]
```


# Tuning 

Buscamos el mejor parámetro k, el número de topics óptimo

```{r}
# corpus <- Corpus(VectorSource(dtm_lda_limpio$texto_final))
# 
# dtm_lda_v2 <- DocumentTermMatrix(corpus)
# 
# # Eliminar documentos vacíos (si algún comentario se quedó sin palabras tras quitar stopwords)
# row_totals <- apply(dtm_lda, 1, sum)
# dtm_lda_v2 <- dtm_lda_v2[row_totals > 0, ]
# 
# # Guardar para el análisis de tópicos
# saveRDS(dtm_lda, "data/dtm_lda.rds")
```



Los siguietes médotos maximizan el número
Griffiths2004: Se basa en la verosimilitud logarítmica. El valor máximo suele indicar el número ideal de temas.

Deveaud2014: Mide la divergencia entre la distribución de palabras de los tópicos. Queremos que los temas sean lo más distintos posible (máxima divergencia).


Minimizar:
CaoJuan2009: Mide la similitud entre tópicos. Si es muy alta, los temas están solapados. Buscamos el valor mínimo para tener temas bien diferenciados.

Arun2010: Se basa en la divergencia de Kullback-Leibler. Al igual que la anterior, buscamos el punto mínimo.
```{r}
resultados_tuning <- FindTopicsNumber(
  dtm_lda_limpio,
  topics = seq(from = 2, to = 15, by = 1),
  metrics = c("Griffiths2004", "CaoJuan2009", "Arun2010", "Deveaud2014"),
  method = "Gibbs",
  control = list(seed = 123),
  mc.cores = 2
)

# Mostramos la tabla con los valores exactos
resultados_tuning

# Generamos el gráfico para decidir visualmente
FindTopicsNumber_plot(resultados_tuning)
```
Se seleccionó un valor de k=6 porque representa el punto óptimo donde se maximiza la divergencia entre temas (Deveaud) minimizando el solapamiento entre ellos (CaoJuan), garantizando que los tópicos sean interpretables y no redundantes



# Creación del modelo
```{r}
modelo_lda <- LDA(dtm_lda_limpio, k = 6, control = list(seed = 123))

# Extraemos las 8 palabras más representativas de cada uno de los 4 temas
terminos_top <- terms(modelo_lda, 8)

print(terminos_top)
```
Se repiten mucho palabras bastante genéricas como people, además de aparecer palabras obscenas.
```{r}
# 1. Definimos las stopwords específicas de tu dominio
# Añade o quita palabras de esta lista según lo que vayas viendo
stopwords_dominio <- tibble(
  word = c("people", "job", "company", "time", "lot", "bad", "day", "shit", "fuck")
)

# 2. Tokenización y limpieza (con el filtro extra)
text_tokens <- data_texto |>
  unnest_tokens(word, comment) |>
  # Filtro 1: Stopwords estándar del inglés (the, and, in...)
  anti_join(stop_words, by = "word") |>
  # Filtro 2: NUESTRAS stopwords del dominio
  anti_join(stopwords_dominio, by = "word") |>
  # Filtro 3: Palabras muy cortas
  filter(nchar(word) > 2) |>
  # Lematización (convertir plurales a singulares, etc.)
  mutate(word = textstem::lemmatize_words(word))

# 3. Calcular TF-IDF para filtrar ruido matemáticamente
text_tfidf <- text_tokens |>
  count(comment_id, word) |>
  bind_tf_idf(word, comment_id, n) |>
  filter(tf_idf > 0.01) # Mantenemos este filtro que ya tenías

# 4. Reconstruir la matriz DTM
dtm_lda_limpio <- text_tfidf |>
  cast_dtm(comment_id, word, n)

# 5. Eliminar documentos vacíos
row_totals <- apply(dtm_lda_limpio, 1, sum)
dtm_lda_limpio <- dtm_lda_limpio[row_totals > 0, ]
```



Se repite modelo
```{r}
modelo_lda <- LDA(dtm_lda_limpio, k = 6, control = list(seed = 123))

# Extraemos las 8 palabras más representativas de cada uno de los 4 temas
terminos_top <- terms(modelo_lda, 8)

print(terminos_top)
```


```{r}
saveRDS(modelo_lda, "data/modelo_lda.rds")
```

# Nombrado de tópicos
En esta sección usaremos la API de Gemini para nombrar cada tópico. 



version 1
```{r}
mi_api_key <- Sys.getenv("GEMINI_API_KEY")

# 2. Preparamos las palabras de cada tópico en formato texto
# Esto convierte la matriz de términos en cadenas, ej: "people, job, time..."
temas_palabras <- apply(terminos_top, 2, paste, collapse = ", ")

# 3. Creamos la función que conecta con el LLM
nombrar_tema_gemini <- function(palabras, api_key) {
  
  Sys.sleep(30)
  prompt <- paste("Eres un analista de datos analizando Reddit. Basado en este grupo de palabras clave en inglés extraídas con LDA, genera un título corto (máximo 4 palabras) ESTRICTAMENTE EN INGLÉS que describa de qué trata este tema. Responde únicamente con el título, sin comillas ni explicaciones. Palabras:", palabras)  
  # La URL lleva la clave integrada
  # Fíjate que ahora dice gemini-2.5-flash en lugar de 1.5
  url_gemini <- paste0("https://generativelanguage.googleapis.com/v1beta/models/gemini-2.5-flash:generateContent?key=", api_key)  
  # Estructura JSON específica que pide Gemini
  cuerpo_peticion <- list(
    contents = list(
      list(
        parts = list(
          list(text = prompt)
        )
      )
    ),
    generationConfig = list(
      temperature = 0.3 # Baja temperatura para respuestas directas
    )
  )
  
  respuesta <- POST(
    url = url_gemini,
    content_type_json(),
    encode = "json",
    body = cuerpo_peticion
  )
  
  contenido <- content(respuesta, as = "parsed", type = "application/json")
  
  # Control de errores
  if (!is.null(contenido$error)) {
    cat("\n❌ ERROR DE GEMINI:\n")
    cat(contenido$error$message, "\n")
    return("Error en API")
  }
  
  # Extraemos el texto de la respuesta de Gemini
  texto_final <- contenido$candidates[[1]]$content$parts[[1]]$text
  
  
  # Limpiamos posibles saltos de línea al final del texto
  return(trimws(texto_final))
}

# 4. Ejecutamos la función sobre nuestros 6 temas
# (Descomenta las siguientes líneas cuando tengas tu API Key)

nombres_ia <- sapply(temas_palabras, nombrar_tema_gemini, api_key = mi_api_key)
# 
# # 5. Sustituimos tus nombres manuales por los generados
nombres_temas <- setNames(nombres_ia, as.character(1:6))
print(nombres_temas)

colnames(terminos_top) <- nombres_temas
```
```{r}
mi_api_key <- Sys.getenv("GROQ_API_KEY")

# 2. Preparamos las palabras de cada tópico en formato texto
# Esto convierte la matriz de términos en cadenas, ej: "people, job, time..."
temas_palabras <- apply(terminos_top, 2, paste, collapse = ", ")
nombrar_tema_ia <- function(palabras, api_key) {
  
  # Groq es muy rápido, pero si haces muchas peticiones seguidas, 
  # un pequeño sleep evita bloqueos de Rate Limit.
  Sys.sleep(1) 
  
  url_ia <- "https://api.groq.com/openai/v1/chat/completions"
  
  prompt <- paste(
    "Eres un analista de datos analizando Reddit.",
    "Basado en este grupo de palabras clave en inglés extraídas con LDA, genera un título corto (máximo 4 palabras) ESTRICTAMENTE EN INGLÉS que describa de qué trata este tema. No repitas tema",
    "Responde únicamente con el título, sin comillas ni explicaciones.",
    "Palabras:", palabras
  )
  
  # Estructura JSON para Groq
  cuerpo_peticion <- list(
    model = "llama-3.3-70b-versatile",
    messages = list(
      list(role = "user", content = prompt)
    ),
    temperature = 0.3
  )
  
  # Hacemos la llamada usando httr2 (más moderno y seguro)
  respuesta <- request(url_ia) |>
    req_headers(
      `Content-Type` = "application/json",
      `Authorization` = paste("Bearer", api_key)
    ) |>
    req_body_json(cuerpo_peticion) |>
    req_error(is_error = function(resp) FALSE) |> 
    req_perform()
  
  # Extracción de datos
  if (resp_status(respuesta) == 200) {
    contenido <- resp_body_json(respuesta)
    texto_final <- contenido$choices[[1]]$message$content
    return(trimws(texto_final))
    
  } else {
    # Manejo de errores
    contenido_err <- resp_body_json(respuesta)
    cat("\n❌ ERROR DE IA (Groq):\n")
    cat(contenido_err$error$message, "\n")
    return("Error en API")
  }
}

nombres_ia <- sapply(temas_palabras, nombrar_tema_ia, api_key = mi_api_key)
# 
# # 5. Sustituimos tus nombres manuales por los generados
nombres_temas <- setNames(nombres_ia, as.character(1:6))
print(nombres_temas)

colnames(terminos_top) <- nombres_temas

```


# Gráfico Beta
Vemos cuáles son las palabras más representativas de cada tema. 
```{r}
top_terms <- tidy(modelo_lda, matrix = "beta") |>
  group_by(topic) |>
  slice_max(beta, n = 10) |> 
  ungroup() |>
  mutate(
    topic_name = nombres_temas[as.character(topic)],
    term = reorder_within(term, beta, topic_name)
  )

ggplot(top_terms, aes(x = beta, y = term, fill = factor(topic))) +
  geom_col(show.legend = FALSE, alpha = 0.85) +
  facet_wrap(~ topic_name, scales = "free_y", ncol = 2) +
  scale_y_reordered() +
  scale_fill_viridis_d(option = "plasma") +
  theme_minimal(base_size = 12) +
  labs(
    title = "Palabras más representativas por Tópico",
    x = "Probabilidad Beta",
    y = NULL
  )
# # Extraemos las probabilidades beta (palabra-tópico)
# top_terms <- tidy(modelo_lda, matrix = "beta") |>
#   group_by(topic) |>
#   slice_max(beta, n = 10) |> 
#   ungroup() |>
#   arrange(topic, -beta)
# 
# # Graficamos
# top_terms |>
#   mutate(term = reorder_within(term, beta, topic)) |>
#   ggplot(aes(beta, term, fill = factor(topic))) +
#   geom_col(show.legend = FALSE) +
#   facet_wrap(~ topic, scales = "free") +
#   scale_y_reordered() +
#   theme_minimal() +
#   labs(title = "Top 10 términos por Tópico",
#        x = "Probabilidad (Beta)",
#        y = NULL)
```


# Prevalencia e Impacto Real

¿Cuál es el tema que más preocupa a los usuarios?
```{r}
# Extraemos las probabilidades gamma (documento-tópico)
prevalencia <- tidy(modelo_lda, matrix = "gamma") |>
  group_by(topic) |>
  summarise(promedio_gamma = mean(gamma))

ggplot(prevalencia, aes(x = factor(topic), y = promedio_gamma, fill = factor(topic))) +
  geom_col(show.legend = FALSE) +
  theme_minimal() +
  labs(title = "Prevalencia de Temas",
       subtitle = "Peso relativo de cada tópico en el conjunto de comentarios",
       x = "Tópico",
       y = "Probabilidad media (Gamma)")
```




```{r}
# Calculamos el impacto real ponderado
impacto_real <- tidy(modelo_lda, matrix = "gamma") |>
  # Unimos con los datos originales. Asegúrate de que 'comment_id' es tu ID.
  inner_join(data_texto, by = c("document" = "comment_id")) |>
  # Multiplicamos el score por la probabilidad del tópico en ese comentario
  mutate(score_ponderado = gamma * score) |>
  group_by(topic) |>
  summarise(impacto_total = sum(score_ponderado, na.rm = TRUE))

# Graficamos el resultado real
ggplot(impacto_real, aes(x = factor(topic), y = impacto_total, fill = factor(topic))) +
  geom_col(show.legend = FALSE) +
  theme_minimal() +
  labs(title = "Impacto Social por Tópico (Score Ponderado)",
       subtitle = "Suma de votos ajustada por la relevancia de cada tema",
       x = "Tópico", 
       y = "Votos Totales Ponderados")
```
Los tópicos de alta prevalencia y bajo impacto, como el 3, son aquellos de los que la gente habla mucho pero no generan traccion, temas triviales.

Los tópicos de alta prevalencia y alto impacto, como el 1 y 2, son los que generan mucho contenido así como interés.

# Correlación de tópicos

```{r}
correlacion_topicos <- tidy(modelo_lda, matrix = "gamma") |>
  widyr::pairwise_cor(item = topic, feature = document, value = gamma) |>
  arrange(desc(correlation)) |>
  print()

correlacion_nombres <- correlacion_topicos |>
  mutate(
    item1 = nombres_temas[as.character(item1)],
    item2 = nombres_temas[as.character(item2)]
  )

set.seed(123)
grafo <- graph_from_data_frame(correlacion_nombres, directed = FALSE)

ggraph(grafo, layout = "fr") +
  geom_edge_link(aes(edge_alpha = (correlation), edge_width = (correlation)), color = "#4B0082") +
  geom_node_point(size = 8, color = "#FF8C00") +
  geom_node_text(aes(label = name), repel = TRUE, size = 4, fontface = "bold") +
  theme_void() +
  labs(title = "Red de Co-ocurrencia de Tópicos")
```
La red de correlación revela una estructura de compartimentos estancos en el discurso de los usuarios. Las fuertes correlaciones negativas  indican mutualidad exclusiva: los usuarios tienden a centrar sus intervenciones en un único eje temático, sin mezclar conceptos de otros dominios en un mismo comentario.

```{r}
# correlacion_topicos <- tidy(modelo_lda, matrix = "gamma") |>
#   pairwise_cor(item = topic, feature = document, value = gamma) |>
#   arrange(desc(correlation))
# 
# # Mira las primeras filas
# head(correlacion_topicos)# Solo las relaciones con cierta fuerza
```

```{r}
# red_semantica <- data_texto |>
#   unnest_tokens(bigram, texto, token = "ngrams", n = 2) |>
#   separate(bigram, c("word1", "word2"), sep = " ") |>
#   filter(!word1 %in% stop_words$word, !word2 %in% stop_words$word) |>
#   count(word1, word2, sort = TRUE) |>
#   filter(n > 5) |>
#   graph_from_data_frame()
# 
# # Detectamos comunidades (Louvain)
# comun_sem <- cluster_louvain(as.undirected(red_semantica))
# V(red_semantica)$community <- as.character(comun_sem$membership)
# 
# ggraph(red_semantica, layout = "fr") +
#   geom_edge_link(aes(edge_alpha = n), show.legend = FALSE) +
#   geom_node_point(aes(color = community), size = 4) +
#   geom_node_text(aes(label = name), repel = TRUE) +
#   theme_void() +
#   labs(title = "Comunidades Semánticas (Temas)")
```


