---
title: "Modelado de tópicos"
subtitle: "Trabajo de Fin de Grado - Ingeniería Informática"
author: "Marta Muñoz Aguilar"
date: "`r Sys.Date()`"
format:
  html:
    toc: true
    toc-depth: 3
    code-fold: show
    theme: cosmo
    highlight-style: dracula
execute:
  warning: false
  message: false
---

# Carga y preprocesamiento

```{r}
library(tidyverse)
library(tidytext)
library(topicmodels) #LDA
library(ldatuning)
library(tm)
library(textstem)
library(widyr)
library(ggraph)
library(igraph)
library(LDAvis)
library(servr)
library(patchwork) 
library(future)
library(furrr)

# Carga de librerías necesarias para llamadas a API
library(httr2)
library(jsonlite)

plan(multisession, workers = 3)

dtm_lda <- readRDS("data/dtm_lda.rds") 
data_texto <- readRDS("data/data_texto_procesado.rds")

```

# Preprocesamiento y filtrado TF-IDF

En esta fase, preparamos el texto bruto para el algoritmo LDA. No basta con eliminar palabras vacías (stopwords), ya que en foros temáticos existen "stopwords del dominio" (palabras que se repiten constantemente pero no aportan valor semántico para distinguir temas).
- Tokenización y Lematización: Dividimos los comentarios en palabras individuales y las reducimos a su raíz (ej. "trabajadores" $\rightarrow$ "trabajador") usando textstem.
- Filtrado Estadístico (TF-IDF): Calculamos la frecuencia inversa de documento. Filtramos aquellas palabras con un índice bajo ($< 0.01$), eliminando así el "ruido de fondo" matemático de la comunidad.
- Construcción DTM: Reconstruimos la Matriz Documento-Término (dtm_lda_limpio), garantizando que no queden comentarios vacíos tras la limpieza profunda.

```{r}
stopwords_dominio <- tibble(
  word = c("crypto", "bitcoin", "money", "people") # Añade las que veas necesarias
)
# Tokenización y limpieza básica
text_tokens <- data_texto |>
  unnest_tokens(word, comment) |>
  anti_join(stop_words, by = "word") |>
  anti_join(stopwords_dominio, by = "word") |>
  filter(nchar(word) > 2) |>
  mutate(word = textstem::lemmatize_words(word))

# Calcular TF-IDF para filtrar ruido matemáticamente
text_tfidf <- text_tokens |>
  count(comment_id, word) |>
  bind_tf_idf(word, comment_id, n) |>
  # Filtramos palabras demasiado comunes (ajusta el 0.01 si es necesario)
  filter(tf_idf > 0.01) 

# Reconstruir la matriz DTM
dtm_lda_limpio <- text_tfidf |>
  cast_dtm(comment_id, word, n)

# Eliminar documentos vacíos
row_totals <- apply(dtm_lda_limpio, 1, sum)
dtm_lda_limpio <- dtm_lda_limpio[row_totals > 0, ]
```


# Optimización de hiperparámetros (Tuning del valor k) 

El algoritmo LDA requiere que definamos a priori el número de temas (k) que debe buscar. Para evitar una elección arbitraria, calculamos cuatro métricas estadísticas estándar probando modelos desde 2 hasta 15 tópicos.

Los siguietes médotos maximizan el número
- Griffiths2004: Se basa en la verosimilitud logarítmica. El valor máximo suele indicar el número ideal de temas.

- Deveaud2014: Mide la divergencia entre la distribución de palabras de los tópicos. Queremos que los temas sean lo más distintos posible (máxima divergencia).


Y estos minimizan:
- CaoJuan2009: Mide la similitud entre tópicos. Si es muy alta, los temas están solapados. Buscamos el valor mínimo para tener temas bien diferenciados.

- Arun2010: Se basa en la divergencia de Kullback-Leibler. Al igual que la anterior, buscamos el punto mínimo.
```{r}
resultados_tuning <- FindTopicsNumber(
  dtm_lda_limpio,
  topics = seq(from = 2, to = 15, by = 1),
  metrics = c("Griffiths2004", "CaoJuan2009", "Arun2010", "Deveaud2014"),
  method = "Gibbs",
  control = list(seed = 123),
  mc.cores = 2
)

# Mostramos la tabla con los valores exactos
resultados_tuning

# Generamos el gráfico para decidir visualmente
FindTopicsNumber_plot(resultados_tuning)
```



# Entrenamiento del modelo LDA y extracción de términos
Una vez depurada la matriz, procedemos a entrenar el modelo probabilístico LDA configurado para descubrir k tópicos ($k=8$), garantizando la reproducibilidad matemática mediante una semilla fija.
```{r}
# ==============================================================================
# 1. HILO ASÍNCRONO: Entrenamiento del LDA Clásico
# ==============================================================================
cat("Lanzando entrenamiento del modelo LDA en segundo plano...\n")

hilo_lda <- future::future({
  # Esto se ejecutará de forma invisible sin bloquear la consola
  modelo <- LDA(dtm_lda_limpio, k = 8, control = list(seed = 123))
  saveRDS(modelo, "data/modelo_lda.rds")
  
  terminos_top <- terms(modelo, 8)
  todos_los_temas_texto <- paste(
    sapply(1:ncol(terminos_top), function(i) {
      paste0("Topic ", i, ": ", paste(terminos_top[, i], collapse = ", "))
    }), 
    collapse = "\n"
  )
  
  # 1.3 Prompt para nombrar temas
  prompt_unico <- paste(
    "You are an expert data analyst specializing in Reddit financial discussions.",
    "Below are 8 groups of keywords extracted from a dataset via LDA topic modeling.",
    "Your task is to assign a single, concise name (maximum 4 words) in ENGLISH to each topic.",
    "CRITICAL RULE: Each name must be completely UNIQUE and accurately distinguish one topic from another.",
    "Respond ONLY with a flat numbered list from 1 to 8. Do not include introductory text, explanations, or conclusions.",
    "Topics:",
    todos_los_temas_texto,
    sep = "\n"
  )
  
  # 1.4 Petición a Ollama
  respuesta_batch <- request("http://localhost:11434/v1/chat/completions") |>
    req_body_json(list(
      model = "llama3.1", 
      messages = list(list(role = "user", content = prompt_unico)),
      options = list(temperature = 0.0)
    )) |>
    req_perform()
  
  # 1.5 Limpieza de la respuesta
  resultado_texto <- resp_body_json(respuesta_batch)$choices[[1]]$message$content
  nombres_ia <- str_split(resultado_texto, "\n")[[1]] |> 
    str_remove("^[0-9].\\s*") |> 
    trimws() |> 
    keep(~ .x != "")
  
  nombres_temas <- setNames(nombres_ia, as.character(1:8))
  saveRDS(nombres_temas, "data/nombres_temas.rds")
  
  # Devolvemos una lista con el modelo y los nombres
  list(modelo = modelo, nombres = nombres_temas)
}, seed = TRUE)

# ==============================================================================
# 2. HILOS PARALELOS (MAP): Extracción de micro-temas con Ollama
# ==============================================================================
cat("Iniciando Fase MAP (IA) de forma simultánea...\n")

tamano_lote <- 150
lotes_datos <- data_texto |> 
  mutate(chunk_id = ceiling(row_number() / tamano_lote)) |> 
  group_split(chunk_id)

extraer_micro_temas <- function(df_lote) {
  texto_unido <- paste(paste("-", df_lote$comment), collapse = "\n")
  
  prompt_map <- paste(
    "You are an expert data analyst.",
    "Extract a brief, comma-separated list of the 3 to 5 main topics discussed in these comments.",
    "Respond ONLY with the list. Do not explain.",
    "Comments:",
    texto_unido,
    sep = "\n"
  )
  
  req <- request("http://localhost:11434/v1/chat/completions") |>
    req_body_json(list(
      model = "llama3",
      messages = list(list(role = "user", content = prompt_map)),
      options = list(temperature = 0.0, num_predict = 50)
    )) |>
    req_error(is_error = function(resp) FALSE)
  
  resp <- req_perform(req)
  
  if (resp_status(resp) == 200) {
    return(stringr::str_trim(resp_body_json(resp)$choices[[1]]$message$content))
  } else {
    return("API_ERROR")
  }
}

# Esto usará los 2 hilos restantes mientras el primero sigue haciendo el LDA
micro_temas_lista <- future_map_chr(
  lotes_datos, 
  extraer_micro_temas, 
  .options = furrr_options(seed = TRUE),
  .progress = TRUE 
)

micro_temas_limpios <- micro_temas_lista[micro_temas_lista != "API_ERROR"]

# ==============================================================================
# 3. FASE REDUCE: Síntesis final de Ollama
# ==============================================================================
cat("\nIniciando Fase REDUCE: Sintetizando los macro-temas definitivos...\n")

todos_los_micro_temas <- paste(paste("-", micro_temas_limpios), collapse = "\n")

prompt_reduce <- paste(
  "You are a Lead Data Scientist.",
  "CONSOLIDATE the following list into the TOP 8 MACRO-TOPICS of the entire dataset.",
  "MANDATORY OUTPUT FORMAT (A clean bulleted list):",
  "- **[TOPIC NAME IN ENGLISH]**: [A concise 1 or 2 line description in English].",
  "Raw sub-topics:",
  todos_los_micro_temas,
  sep = "\n"
)

req_reduce <- request("http://localhost:11434/v1/chat/completions") |>
  req_body_json(list(
    model = "llama3",
    messages = list(list(role = "user", content = prompt_reduce)),
    options = list(temperature = 0.1) 
  )) |>
  req_perform()

resultado_macro_temas <- resp_body_json(req_reduce)$choices[[1]]$message$content

# ==============================================================================
# 4. SINCRONIZACIÓN FINAL
# ==============================================================================
cat("\nEsperando a que el algoritmo LDA termine sus iteraciones...\n")

# future::value() bloquea el script solo si el LDA aún no ha terminado.
# Si ya terminó mientras Ollama hacía lo suyo, te lo devuelve instantáneamente.
modelo_lda <- future::value(hilo_lda)
terminos_top_lda <- terms(modelo_lda, 8)

cat("\n✅ ¡Ejecución híbrida completada!\n\n")
cat("--- 8 TÉRMINOS TOP DEL LDA CLÁSICO ---\n")
print(terminos_top_lda)
cat("\n--- 8 MACRO-TEMAS DEL MAP-REDUCE (OLLAMA) ---\n\n")
cat(resultado_macro_temas)
```




# Etiquetado eutomático de tópicos mediante IA generativa (LLMs)
Para eliminar el sesgo subjetivo en el nombramiento de los temas, automatizamos el etiquetado integrando un Modelo de Lenguaje Grande (LLM). En lugar de inferir manualmente el significado de la matriz $\beta$, construimos un pipeline que:
1. Concatena los términos clave de cada tópico.
2. Realiza una llamada batch (en bloque) a la API de Groq utilizando el modelo llama-3.3-70b-versatile, aplicando prompt engineering estricto para forzar una salida estructurada.
3 Procesa y limpia la respuesta mediante expresiones regulares (regex) para aislar los nombres y mapearlos dinámicamente a las columnas de nuestra matriz.El LLM ha devuelto etiquetas altamente precisas y contextualizadas (ej. Trump Scam, Money Laundering), demostrando una profunda comprensión del léxico del foro.

```{r}

# 2. Preparamos las palabras de cada tópico en formato texto
# Esto convierte la matriz de términos en cadenas, ej: "people, job, time..."
temas_palabras <- apply(terminos_top, 2, paste, collapse = ", ")

# 1. Preparar un solo prompt con todos los temas
todos_los_temas_texto <- paste(
  sapply(1:ncol(terminos_top), function(i) {
    paste0("Topic ", i, ": ", paste(terminos_top[, i], collapse = ", "))
  }), 
  collapse = "\n"
)

prompt_unico <- paste(
  "You are an expert data analyst specializing in Reddit financial discussions.",
  "Below are 8 groups of keywords extracted from a dataset via LDA topic modeling.",
  "Your task is to assign a single, concise name (maximum 4 words) in ENGLISH to each topic.",
  "CRITICAL RULE: Each name must be completely UNIQUE and accurately distinguish one topic from another.",
  "Respond ONLY with a flat numbered list from 1 to 8. Do not include introductory text, explanations, or conclusions.",
  "Topics:",
  todos_los_temas_texto,
  sep = "\n"
)
cat("Connecting to local Ollama instance for topic labeling...\n")
respuesta_batch <- request("http://localhost:11434/v1/chat/completions") |>
  req_body_json(list(
    model = "llama3.1", 
    messages = list(list(role = "user", content = prompt_unico)),
    options = list(temperature = 0.0) # Bajas revoluciones para evitar alucinaciones en Ollama
  )) |>
  req_perform()

# 4. Process and clean local LLM response
resultado_texto <- resp_body_json(respuesta_batch)$choices[[1]]$message$content

nombres_ia <- str_split(resultado_texto, "\n")[[1]] |> 
  str_remove("^[0-9].\\s*") |> 
  trimws() |> 
  keep(~ .x != "")

nombres_temas <- setNames(nombres_ia, as.character(1:8))
colnames(terminos_top) <- nombres_temas
setNames(colnames(terms(modelo_lda, 8)), nombres_temas)
print(nombres_temas)

saveRDS(nombres_temas, "data/nombres_temas.rds")

# 
# nombres_ia <- sapply(temas_palabras, nombrar_tema_ia, api_key = mi_api_key)
# 
# print(nombres_temas)
```


# Gráfico Beta
En este bloque generamos un gráfico de barras facetado para visualizar las 10 palabras con mayor probabilidad $\beta$ de pertenecer a cada uno de los 8 tópicos. Usamos la función reorder_within() de la librería tidytext para ordenar correctamente los términos de mayor a menor dentro de cada sub-panel de forma independiente.

```{r}
top_terms <- tidy(modelo_lda, matrix = "beta") |>
  group_by(topic) |>
  slice_max(beta, n = 10) |> 
  ungroup() |>
  mutate(
    topic_name = nombres_temas[as.character(topic)],
    term = reorder_within(term, beta, topic_name)
  )

ggplot(top_terms, aes(x = beta, y = term, fill = factor(topic))) +
  geom_col(show.legend = FALSE, alpha = 0.7) +
  facet_wrap(~ topic_name, scales = "free_y", ncol = 2) +
  scale_y_reordered() +
  scale_fill_viridis_d(option = "plasma") +
  theme_minimal(base_size = 10) +
  theme(
    axis.text.y = element_text(size = 6),  # <--- Esto hace las letras más pequeñas
    strip.text = element_text(face = "bold") # (Opcional) Títulos de facetas en negrita
  ) +
  labs(
    title = "Palabras más representativas por Tópico",
    x = "Probabilidad Beta",
    y = NULL
  )
```
El gráfico valida visualmente el trabajo de etiquetado del LLM. Podemos observar cómo la IA ha captado perfectamente los matices: el tema Trump Scam está dominado por términos de estafas rápidas (trump, pull, rug), mientras que Coin Scams agrupa fraudes más estructurales (scheme, empire, dump). A su vez, temas técnicos como Blockchain Tech agrupan el léxico de infraestructura (proof, store, quantum).


# Prevalencia e impacto social
En este bloque contrastamos el volumen de conversación con la validación real de la comunidad. Para ello, calculamos dos métricas complementarias:
1. Prevalencia (volumen): Calculamos la media de la distribución Gamma ($\gamma$) para determinar qué porcentaje del foro ocupa cada tema.
2. Impacto social (resonancia): Ponderamos los votos de cada comentario (score) multiplicándolos por su probabilidad $\gamma$, midiendo así el nivel de validación social.


## Prevalencia 
En este bloque analizamos la matriz $\gamma$ (Gamma) extraída del modelo LDA. Mientras que Beta define de qué se compone un tema, Gamma define cuánto se habla de ese tema en los documentos. Calculamos la media de esta probabilidad a lo largo de todos los comentarios para obtener la huella global de cada tópico en el foro.

```{r}
# Extraemos las probabilidades gamma (documento-tópico)
prevalencia <- tidy(modelo_lda, matrix = "gamma") |>
  group_by(topic) |>
  summarise(promedio_gamma = mean(gamma)) |>
  mutate(
    topic_name = nombres_temas[as.character(topic)]
  )



ggplot(prevalencia, aes(x = factor(topic_name), y = promedio_gamma, fill = factor(topic_name))) +
  geom_col(show.legend = FALSE) +
  coord_flip() +
  theme_minimal() +
  labs(title = "Prevalencia de Temas",
       subtitle = "Peso relativo de cada tópico en el conjunto de comentarios",
       x = "Tópico",
       y = "Probabilidad media (Gamma)")
```
El gráfico revela una clara asimetría en el discurso. Los tópicos con mayor volumen de conversación son el 7 (Coin Scams), el 3 (Trump Scam) y el 8 (Money Laundering). Esto indica empíricamente que la mayor parte de la actividad de los usuarios está centrada en debatir, denunciar o alertar sobre fraudes y esquemas ilícitos, dejando las discusiones técnicas o macroeconómicas en un plano secundario.


## Impacto social 
La prevalencia ($\gamma$) indica volumen de conversación, pero no mide el nivel de aprobación o interés de la comunidad. Para medir la "resonancia" real, cruzamos la matriz de distribución documento-tópico con el sistema de votación del foro (score). Se calculó un Score Ponderado, multiplicando los votos de cada comentario por la probabilidad de que ese comentario pertenezca a un tópico específico.
```{r}
# Calculamos el impacto real ponderado
impacto_real <- tidy(modelo_lda, matrix = "gamma") |>
  # Unimos con los datos originales. Asegúrate de que 'comment_id' es tu ID.
  inner_join(data_texto, by = c("document" = "comment_id")) |>
  # Multiplicamos el score por la probabilidad del tópico en ese comentario
  mutate(score_ponderado = gamma * score,
         topic_name = nombres_temas[as.character(topic)]) |>
  group_by(topic_name) |>
  summarise(impacto_total = sum(score_ponderado, na.rm = TRUE))

# Graficamos el resultado real
ggplot(impacto_real, aes(x = factor(topic_name), y = impacto_total, fill = factor(topic_name))) +
  geom_col(show.legend = FALSE) +
  coord_flip() +
  theme_minimal() +
  labs(title = "Impacto Social por Tópico (Score Ponderado)",
       subtitle = "Suma de votos ajustada por la relevancia de cada tema",
       x = "Tópico", 
       y = "Votos Totales Ponderados")
```


Al observar ambas gráficas, descubrimos una profunda desconexión entre el "ruido" y la "señal".

La gráfica de prevalencia muestra que la comunidad dedica la mayor parte de su tiempo a hablar sobre fraudes y esquemas ilícitos (dominado por Coin Scams, Trump Scam y Money Laundering).

Sin embargo, la gráfica de impacto social revela que estas temáticas apenas reciben votos. El verdadero interés y apoyo de la comunidad (los scores más altos) se concentra masivamente en los tópicos "Debt Crisis" y "Market Crash".

Esto demuestra que el foro actúa como un radar constante de estafas menores, pero los usuarios solo otorgan su validación social a las publicaciones que tratan sobre crisis financieras y pánicos sistémicos del mercado.

# Red de co-ocurrencia temática (correlación gamma)
Para entender cómo se estructuran las conversaciones complejas, calculamos la correlación por pares (pairwise_cor) entre los tópicos basándonos en su probabilidad de aparición en cada documento ($\gamma$).
Dado que LDA asigna distribuciones de probabilidad que suman 1 por documento, la métrica arroja naturalmente correlaciones negativas (los temas compiten por el espacio en el texto).

```{r}
correlacion_topicos <- tidy(modelo_lda, matrix = "gamma") |>
  widyr::pairwise_cor(item = topic, feature = document, value = gamma) |>
  arrange(desc(correlation)) |>
  print()

correlacion_nombres <- correlacion_topicos |>
  mutate(
    item1 = nombres_temas[as.character(item1)],
    item2 = nombres_temas[as.character(item2)]
  )

set.seed(123)
grafo <- graph_from_data_frame(correlacion_nombres, directed = FALSE)

ggraph(grafo, layout = "fr") +
  geom_edge_link(aes(edge_alpha = (correlation), edge_width = (correlation)), color = "#4B0082") +
  geom_node_point(size = 8, color = "#FF8C00") +
  geom_node_text(aes(label = name), repel = TRUE, size = 4, fontface = "bold") +
  theme_void() +
  labs(title = "Red de Co-ocurrencia de Tópicos")
```
<!-- La red de correlación revela una estructura de compartimentos estancos en el discurso de los usuarios. Las fuertes correlaciones negativas  indican mutualidad exclusiva: los usuarios tienden a centrar sus intervenciones en un único eje temático, sin mezclar conceptos de otros dominios en un mismo comentario. -->
Proyectamos estas relaciones en un grafo de red. Las aristas más gruesas y oscuras (valores cercanos a -0.12) representan los pares de temas "menos excluyentes", es decir, aquellos que los usuarios tienden a mezclar con más frecuencia. Las aristas más finas y claras (valores cercanos a -0.21) representan discursos totalmente estancos y separados.


# Modelado de temas con LLM
En lugar de forzar a la IA a clasificar comentarios dentro de los clústeres descubiertos por el algoritmo matemático (LDA), vamos a probar su capacidad analítica nativa.
Extraemos una muestra aleatoria de 100 comentarios (un volumen adecuado para la ventana de contexto de Llama 3) y se la enviamos en bloque. El prompt instruye al modelo para que actúe como un sociólogo de datos: debe leer la muestra completa, detectar los patrones recurrentes por sí mismo y devolvernos los temas principales que considere más relevantes, ignorando el ruido.

```{r}

# 1. Preparamos la muestra
# 1. Prepare dense sample
set.seed(123) 
muestra_descubrimiento <- data_texto |> 
  sample_n(125) |> 
  pull(comment)

texto_unido <- paste(paste("-", muestra_descubrimiento), collapse = "\n")

# 2. System and User prompt structure forced into English
prompt_sistema <- paste(
  "You are an expert data analyst specializing in financial forum sociology.",
  "Your sole task is to perform qualitative Topic Modeling on the raw comments provided by the user.",
  "",
  "MANDATORY OUTPUT FORMAT (A clean bulleted list):",
  "- **[TOPIC NAME IN ENGLISH]**: [A concise 1 or 2 line description in English explaining the core content and user sentiment].",
  "",
  "PERFECT OUTPUT EXAMPLE:",
  "- **Market Volatility**: Users express panic and anxiety regarding sudden crypto price drops.",
  "- **Scam Alerts**: The community actively warns peers about fraudulent schemes.",
  "",
  "UNBREAKABLE RULES:",
  "1. The title inside the double asterisks (**) MUST be 100% in English.",
  "2. The description following the colon (:) MUST be 100% in English.",
  "3. Start directly with the bulleted list. Do NOT include greetings, intro, or outro text.",
  sep = "\n"
)

# 3. Request to Local Ollama endpoint
cat("Streaming data to local LLM for qualitative topic discovery...\n")
req_descubrimiento <- request("http://localhost:11434/v1/chat/completions") |>
  req_body_json(list(
    model = "llama3.1",
    messages = list(
      list(role = "system", content = prompt_sistema),
      list(role = "user", content = paste("Comments to analyze:\n", texto_unido))
    ),
    options = list(temperature = 0.0) # Maximum determinism
  )) |>
  req_perform()

# 4. Print structured results
resultado_ia <- resp_body_json(req_descubrimiento)$choices[[1]]$message$content
cat("\n--- TOPICS DISCOVERED BY LOCAL LLM ---\n\n")
cat(resultado_ia)
```

## Análisis de prevalencia e impacto con IA
Una vez que el LLM ha descubierto orgánicamente los temas principales, procedemos a clasificar una muestra de los datos y a medir su impacto. Al no trabajar con distribuciones de probabilidad probabilísticas (Gamma), la Prevalencia se calcula como la frecuencia relativa pura (porcentaje de comentarios por tema), y el Impacto se calcula como la suma directa de los scores de los comentarios asignados unívocamente a cada categoría.

```{r}

temas_ia_puro <- c(
  "Crypto Scams",
  "Market Volatility",
  "Lack of Regulation",
  "Money Laundering",
  "Technological Limitations",
  "Investment Risks",
  "Social Impact",
  "Government Intervention",
  "Educational Value",
  "Security Concerns"
)

set.seed(999)
datos_analisis_ia <- data_texto |> 
  sample_n(500) |> 
  mutate(tema_ia = NA_character_)

prompt_sistema <- paste(
  "You are a strict text classification robot.",
  "Classify the provided comment into EXACTLY ONE of the following categories:",
  paste(temas_ia_puro, collapse = "\n"),
  "",
  "CRITICAL RULE: Respond ONLY with the exact name of the chosen category. Do not include periods, quote marks, numbers, or any commentary.",
  sep = "\n"
)

cat("Running localized classification loop with Ollama...\n")
for (i in 1:nrow(datos_analisis_ia)) {
  comentario_actual <- datos_analisis_ia$comment[i]
  
  if (is.na(comentario_actual) || nchar(comentario_actual) < 10) {
    datos_analisis_ia$tema_ia[i] <- "Noise / Other"
    next
  }
  
  req <- request("http://localhost:11434/v1/chat/completions") |>
    req_body_json(list(
      model = "llama3.1",
      messages = list(
        list(role = "system", content = prompt_sistema),
        list(role = "user", content = paste("Comment to classify:", comentario_actual))
      ),
      options = list(temperature = 0.0, num_predict = 15) # Fast classification configuration
    )) |> 
    req_error(is_error = function(resp) FALSE)
  
  resp <- req_perform(req)
  
  if (resp_status(resp) == 200) {
    respuesta_ia <- stringr::str_trim(resp_body_json(resp)$choices[[1]]$message$content)
    
    # Strict matching verification
    if (respuesta_ia %in% temas_ia_puro) {
      datos_analisis_ia$tema_ia[i] <- respuesta_ia
    } else {
      coincidencia <- temas_ia_puro[sapply(temas_ia_puro, function(x) grepl(x, respuesta_ia, ignore.case = TRUE))]
      datos_analisis_ia$tema_ia[i] <- ifelse(length(coincidencia) == 1, coincidencia[1], "Noise / Other")
    }
  } else {
    datos_analisis_ia$tema_ia[i] <- "Local Engine Error"
  }
  
  # Micro sleep to prevent local CPU choking, no network limits apply here
  Sys.sleep(0.05)
  
  if (i %% 50 == 0) cat(sprintf("Processed %d / %d documents safely locally.\n", i, nrow(datos_analisis_ia)))
}

# Filter out unmapped predictions or noise to clean data visualization steps
datos_analisis_ia <- datos_analisis_ia |>
  filter(tema_ia %in% temas_ia_puro)
```


```{r}
# --- GRÁFICO 1: PREVALENCIA (Volumen) ---
prevalencia_ia <- datos_analisis_ia |>
  count(tema_ia) |>
  mutate(porcentaje = n / sum(n) * 100)

p1 <- ggplot(prevalencia_ia, aes(x = reorder(tema_ia, porcentaje), y = porcentaje, fill = tema_ia)) +
  geom_col(show.legend = FALSE) +
  coord_flip() +
  scale_fill_viridis_d(option = "rocket") +
  theme_minimal() +
  labs(title = "Prevalencia Temática (IA Generativa)", x = NULL, y = "Porcentaje de Comentarios (%)")

# --- GRÁFICO 2: IMPACTO SOCIAL (Scores) ---
impacto_ia <- datos_analisis_ia |>
  group_by(tema_ia) |>
  summarise(impacto_total = sum(score, na.rm = TRUE)) # Suma directa, sin multiplicar por Gamma

p2 <- ggplot(impacto_ia, aes(x = reorder(tema_ia, impacto_total), y = impacto_total, fill = tema_ia)) +
  geom_col(show.legend = FALSE) +
  coord_flip() +
  scale_fill_viridis_d(option = "mako") +
  theme_minimal() +
  labs(title = "Impacto Social por Tópico (IA Generativa)", x = NULL, y = "Suma Total de Votos")

# Mostramos los gráficos juntos
p1 / p2
```

##Equivalente al gráfico beta

```{r}
tokens_por_clase_ia <- datos_analisis_ia |>
  filter(tema_ia != "Ruido / Otro") |>
  unnest_tokens(word, comment) |>
  anti_join(stop_words, by = "word") |>
  anti_join(stopwords_dominio, by = "word") |>
  filter(nchar(word) > 2) |>
  mutate(word = textstem::lemmatize_words(word)) |>
  count(tema_ia, word, sort = TRUE)

# Calculamos el TF-IDF considerando cada tema como un único documento
ctfidf_ia <- tokens_por_clase_ia |>
  bind_tf_idf(word, tema_ia, n) |>
  group_by(tema_ia) |>
  slice_max(tf_idf, n = 10) |>
  ungroup() |>
  mutate(word = reorder_within(word, tf_idf, tema_ia))

# Dibujamos el equivalente al gráfico Beta
ggplot(ctfidf_ia, aes(x = tf_idf, y = word, fill = tema_ia)) +
  geom_col(show.legend = FALSE, alpha = 0.8) +
  facet_wrap(~ tema_ia, scales = "free_y", ncol = 2) +
  scale_y_reordered() +
  scale_fill_viridis_d(option = "mako") +
  theme_minimal(base_size = 10) +
  theme(axis.text.y = element_text(size = 6), strip.text = element_text(face = "bold")) +
  labs(
    title = "Términos más discriminatorios por Tópico (c-TF-IDF / Enfoque IA)",
    subtitle = "Replicación de la importancia de palabras mediante minería de texto por clase",
    x = "Puntuación c-TF-IDF (Importancia Relativa)",
    y = NULL
  )
```



```{r}
# ==============================================================================
# 2. EQUIVALENTE A LA CORRELACIÓN DE TÓPICOS: RED DE CO-OCURRENCIA DE LA IA
# ==============================================================================
# Nota: Para evaluar relaciones sin Gamma, calculamos la correlación de presencia 
# de términos clave compartidos entre los perfiles de los clústeres de la IA.

correlacion_ia <- ctfidf_ia |>
  mutate(word_clean = str_remove(as.character(word), "___.+$")) |>
  widyr::pairwise_cor(item = tema_ia, feature = word_clean, value = tf_idf) |>
  arrange(desc(correlation))

# Construcción del grafo de red para la sección de IA
set.seed(123)
grafo_ia <- graph_from_data_frame(correlacion_ia |> filter(correlation > 0.05), directed = FALSE)

ggraph(grafo_ia, layout = "fr") +
  geom_edge_link(aes(edge_alpha = correlation, edge_width = correlation), color = "#FF8C00") +
  geom_node_point(size = 8, color = "#4B0082") +
  geom_node_text(aes(label = name), repel = TRUE, size = 4, fontface = "bold") +
  theme_void() +
  labs(title = "Red de Relación Temática y Solapamiento Semántico (IA Generativa)")
```

