---
title: "Modelado de tópicos"
subtitle: "Trabajo de Fin de Grado - Ingeniería Informática"
author: "Marta Muñoz Aguilar"
date: "`r Sys.Date()`"
format:
  html:
    toc: true
    toc-depth: 3
    code-fold: show
    theme: cosmo
execute:
  warning: false
  message: false
---

# Inicialización de infraestructura y datos

Se configuran las dependencias del entorno y se establece una estrategia de paralelización mediante la librería future. Se reserva un pool de hilos del procesador (plan(multisession)) para permitir el procesamiento asíncrono y la concurrencia entre los modelos estadísticos y las peticiones a la API del LLM.

```{r}
#| warning: false
library(tidyverse)
library(stringr)
library(tidytext)
library(topicmodels) 
library(ldatuning)
library(tm)
library(textstem)
library(widyr)
library(ggraph)
library(igraph)
library(LDAvis)
library(servr)
library(patchwork) 
library(future)
library(furrr)
library(httr2)
library(jsonlite)

plan(multisession, workers = 12)

# Selector de fuente de datos ("reddit" o "kaggle")
fuente_activa <- "kaggle" 

ruta_dtm_lda <- paste0("data/", fuente_activa, "/dtm_lda.rds")
ruta_data_texto <- paste0("data/", fuente_activa, "/data_texto_procesado.rds")

dtm_lda <- readRDS(ruta_dtm_lda)
data_texto <- readRDS(ruta_data_texto)

```

```{r}
# FILTRADO  DE ESCALABILIDAD (Big Data vs. Muestra)
umbral_masivo <- 10000 # Consideramos "Big Data" si tiene más de 10k comentarios

if (nrow(data_texto) > umbral_masivo) {
  cat(sprintf("📈 Dataset masivo detectado (%d filas). Implementando arquitectura de filtrado élite...\n", nrow(data_texto)))
  
  # Cargamos la matriz de usuarios gatekeepers
  ruta_textos_elite <- paste0("data/", fuente_activa, "/textos_elite_gatekeepers.rds")
  data_texto <- readRDS(ruta_textos_elite)
  
  # Aseguramos compatibilidad de la nomenclatura de columnas para el resto del pipeline
  if (!"comment" %in% colnames(data_texto) && "texto_procesado" %in% colnames(data_texto)) {
    data_texto <- data_texto |> rename(comment = texto_procesado)
  }
  if (!"comment_id" %in% colnames(data_texto)) {
    data_texto <- data_texto |> mutate(comment_id = row_number())
  }
  
  cat(sprintf("✅ Pipeline restringido a %d comentarios estructurales de alta calidad.\n", nrow(data_texto)))
  
} else {
  cat(sprintf("📊 Dataset de muestra detectado (%d filas). Utilizando todos los usuarios del foro...\n", nrow(data_texto)))
}
```



# Procesamiento de lenguaje natural y construcción de DTM

Se despliega un pipeline de limpieza morfológica y léxica. Incluye la tokenización, la eliminación de stopwords (estándar y del dominio específico) y la lematización. Para asegurar la calidad de la Matriz Documento-Término (DTM) dispersa, se aplica un filtro estadístico TF-IDF inicial que purga el ruido de fondo eliminando términos con una relevancia inferior a $0.01$.

```{r}
# Añadir stopwords de dominio si se desea
stopwords_dominio <- tibble(
  # word = c("crypto", "bitcoin", "money", "people") # palabras "genéricas"
  word = c("")
)

# Tokenización y limpieza básica
text_tokens <- data_texto |>
  unnest_tokens(word, comment) |>
  anti_join(stop_words, by = "word") |>
  anti_join(stopwords_dominio, by = "word") |>
  filter(nchar(word) > 2) |>
  mutate(word = textstem::lemmatize_words(word))

# Calculamos TF-IDF para filtrar ruido matemáticamente
text_tfidf <- text_tokens |>
  count(comment_id, word) |>
  bind_tf_idf(word, comment_id, n) |>
  # Filtramos palabras comunes 
  filter(tf_idf > 0.01) 

# Reconstruimos la matriz DTM
dtm_lda_limpio <- text_tfidf |>
  cast_dtm(comment_id, word, n)

# Eliminamos documentos vacíos
row_totals <- apply(dtm_lda_limpio, 1, sum)
dtm_lda_limpio <- dtm_lda_limpio[row_totals > 0, ]
```



# Optimización de hiperparámetros: determinación de k

Se ejecutan simulaciones de Monte Carlo mediante muestreo de Gibbs para evaluar múltiples modelos candidatos (de 2 a 15 tópicos). Computa cuatro métricas de divergencia y similitud simultáneas para identificar matemáticamente el punto de convergencia óptimo (minimización de solapamiento y maximización de exclusión semántica).

Los siguietes médotos maximizan el número
- Griffiths2004: Se basa en la verosimilitud logarítmica. El valor máximo suele indicar el número ideal de temas.

- Deveaud2014: Mide la divergencia entre la distribución de palabras de los tópicos. Queremos que los temas sean lo más distintos posible (máxima divergencia).


Y estos minimizan:
- CaoJuan2009: Mide la similitud entre tópicos. Si es muy alta, los temas están solapados. Buscamos el valor mínimo para tener temas bien diferenciados.

- Arun2010: Se basa en la divergencia de Kullback-Leibler. Al igual que la anterior, buscamos el punto mínimo.

```{r}
resultados_tuning <- FindTopicsNumber(
  dtm_lda_limpio,
  topics = seq(from = 2, to = 15, by = 1),
  metrics = c("Griffiths2004", "CaoJuan2009", "Arun2010", "Deveaud2014"),
  method = "Gibbs",
  control = list(seed = 123),
  mc.cores = 2
)

#  tabla con los valores exactos
resultados_tuning

#  gráfico para decidir visualmente
FindTopicsNumber_plot(resultados_tuning)
```


# Ejecución híbrida asíncrona: entrenamiento LDA y Fase MAP (Ollama)

Se implementa un patrón de concurrencia avanzada. En el hilo primario (fondo), se instancia y entrena el modelo estadístico LDA completo, encadenando inmediatamente una llamada síncrona a la API local de Ollama para el auto-etiquetado. Simultáneamente, el hilo principal distribuye el corpus en lotes (chunks) y despliega un patrón Map paralelo usando furrr, extrayendo inferencias temáticas locales sin saturar la VRAM.


```{r}
ruta_lda <- paste0("data/", fuente_activa, "/modelo_lda.rds")
ruta_nombres_lda <- paste0("data/", fuente_activa, "/nombres_temas.rds")
ruta_micro_temas <- paste0("data/", fuente_activa, "/micro_temas_map.rds")

if (file.exists(ruta_lda) && file.exists(ruta_nombres_lda) && file.exists(ruta_micro_temas)) {
  
  cat("✅ Ficheros encontrados. Cargando modelo LDA y micro-temas desde la caché local...\n")
  modelo_lda <- readRDS(ruta_lda)
  nombres_temas_lda <- readRDS(ruta_nombres_lda)
  micro_temas_limpios <- readRDS(ruta_micro_temas)
  
} else {
# 1. HILO ASÍNCRONO: Entrenamiento del LDA Clásico
  cat("Lanzando entrenamiento del modelo LDA en segundo plano...\n")
  
  hilo_lda <- future::future({
    modelo <- LDA(dtm_lda_limpio, k = 6, control = list(seed = 123))
    saveRDS(modelo, ruta_lda)
    
    terminos_top <- terms(modelo, 8)
    todos_los_temas_texto <- paste(
      sapply(1:ncol(terminos_top), function(i) {
        paste0("Topic ", i, ": ", paste(terminos_top[, i], collapse = ", "))
      }), 
      collapse = "\n"
    )
    
    prompt_unico <- paste(
      "You are an expert data analyst specializing in Reddit.",
      "Below are 6 groups of keywords extracted from a dataset via LDA topic modeling.",
      "Your task is to assign a single, concise name (maximum 4 words) in ENGLISH to each topic.",
      "CRITICAL RULE: Each name must be completely UNIQUE and accurately distinguish one topic from another.",
      "Respond ONLY with a flat numbered list from 1 to 6. Do not include introductory text, explanations, or conclusions.",
      "Topics:",
      todos_los_temas_texto,
      sep = "\n"
    )
    
    respuesta_batch <- request("http://localhost:11434/v1/chat/completions") |>
      req_body_json(list(
        model = "llama3.1", 
        messages = list(list(role = "user", content = prompt_unico)),
        temperature = 0.0 
      )) |>
      req_perform()
    
    resultado_texto <- resp_body_json(respuesta_batch)$choices[[1]]$message$content
    nombres_ia <- str_split(resultado_texto, "\n")[[1]] |> 
      str_remove("^[0-9].\\s*") |> 
      trimws() |> 
      keep(~ .x != "")
    
    nombres_temas <- setNames(nombres_ia, as.character(1:6))
    saveRDS(nombres_temas, ruta_nombres_lda) 
    
    # Devolvemos una lista con el modelo y los nombres
    list(modelo = modelo, nombres = nombres_temas)
  }, seed = TRUE)


# 2. HILOS PARALELOS (MAP): Extracción de micro-temas con Ollama
cat("Iniciando Fase MAP (IA) de forma simultánea...\n")

tamano_lote <- 150
lotes_datos <- data_texto |> 
  mutate(chunk_id = ceiling(row_number() / tamano_lote)) |> 
  group_split(chunk_id)

extraer_micro_temas <- function(df_lote) {
  texto_unido <- paste(paste("-", df_lote$comment), collapse = "\n")
  
  prompt_map <- paste(
    "You are an expert data analyst.",
    "Extract a brief, comma-separated list of the 3 to 5 main topics discussed in these comments.",
    "Respond ONLY with the list. Do not explain.",
    "Comments:",
    texto_unido,
    sep = "\n"
  )
  
  req <- request("http://localhost:11434/v1/chat/completions") |>
    req_body_json(list(
      model = "llama3.1",
      messages = list(list(role = "user", content = prompt_map)),
      temperature = 0.0,    # Fuera de options
      max_tokens = 50       # El equivalente a num_predict en formato OpenAI
    )) |>
    req_error(is_error = function(resp) FALSE)
  
  resp <- req_perform(req)
  
  if (resp_status(resp) == 200) {
    return(stringr::str_trim(resp_body_json(resp)$choices[[1]]$message$content))
  } else {
    return("API_ERROR")
  }
}

# Esto usará los 2 hilos restantes mientras el primero sigue haciendo el LDA
micro_temas_lista <- future_map_chr(
  lotes_datos, 
  extraer_micro_temas, 
  .options = furrr_options(seed = TRUE),
  .progress = TRUE 
)

micro_temas_limpios <- micro_temas_lista[micro_temas_lista != "API_ERROR"]
saveRDS(micro_temas_limpios, ruta_micro_temas) # Guardamos los micro-temas de la IA
# ==============================================================================
# 4. SINCRONIZACIÓN FINAL
# ==============================================================================
cat("\nEsperando a que el algoritmo LDA termine sus iteraciones...\n")

# future::value() bloquea el script solo si el LDA aún no ha terminado.
# Si ya terminó mientras Ollama hacía lo suyo, te lo devuelve instantáneamente.
modelo <- future::value(hilo_lda)
modelo_lda <- modelo$modelo
nombres_temas_lda <- modelo$nombres


cat("\n✅ ¡Ejecución híbrida completada!\n\n")
}
```




# Fase REDUCE: abstracción de macro-temas definitivos
Se ejecuta la fase final del patrón Map-Reduce. Agrega la matriz de micro-temas locales recolectados en el paso anterior y somete el bloque a una inferencia de síntesis con el LLM (temperatura reducida). La IA actúa como reductor lógico, resolviendo redundancias y abstrayendo la arquitectura temática definitiva de todo el dataset.

```{r}
# ==============================================================================
# 3. FASE REDUCE: Síntesis final de Ollama
# ==============================================================================

ruta_macro_temas <- paste0("data/", fuente_activa, "/temas_ia_puro.rds")
if (file.exists(ruta_macro_temas)) {
  
  cat("✅ Fichero encontrado. Cargando Fase REDUCE desde caché...\n")
  temas_ia_puro <- readRDS(ruta_macro_temas)
  resultado_macro_temas <- paste(paste("- **", temas_ia_puro, "**", sep = ""), collapse = "\n")
  
} else {
  
  cat("\nIniciando Fase REDUCE: Sintetizando los macro-temas definitivos...\n")
  
  todos_los_micro_temas <- paste(paste("-", micro_temas_limpios), collapse = "\n")
  
  prompt_reduce <- paste(
    "You are a Lead Data Scientist.",
    "CONSOLIDATE the following list into the TOP 6 MACRO-TOPICS of the entire dataset.",
    "Do not explain the topics",
    "MANDATORY OUTPUT FORMAT (A clean bulleted list):",
    "- **[TOPIC NAME IN ENGLISH]**",
    "Raw sub-topics:",
    todos_los_micro_temas,
    sep = "\n"
  )
  
  req_reduce <- request("http://localhost:11434/v1/chat/completions") |>
    req_body_json(list(
      model = "llama3.1",
      messages = list(list(role = "user", content = prompt_reduce)),
      temperature = 0.1
    )) |>
    req_perform()
  
  resultado_macro_temas <- resp_body_json(req_reduce)$choices[[1]]$message$content
  
  temas_ia_puro <- stringr::str_match_all(resultado_macro_temas, "\\*\\*(.*?)\\*\\*")[[1]][,2]
    
  saveRDS(temas_ia_puro, ruta_macro_temas)
  cat("\nMacro-temas guardados exitosamente en:", ruta_macro_temas, "\n")
}

cat("--- 8 TÉRMINOS TOP DEL LDA CLÁSICO ---\n")
print(nombres_temas_lda)
cat("\n--- 8 MACRO-TEMAS DEL MAP-REDUCE (OLLAMA) ---\n\n")
cat(resultado_macro_temas)
```




# Prevalencia e impacto social
## Análisis clásico (LDA)

En este bloque contrastamos el volumen de conversación con la validación real de la comunidad. Para ello, calculamos dos métricas complementarias:
1. Prevalencia (volumen). Calculamos la media de la distribución Gamma ($\gamma$) para determinar qué porcentaje del foro ocupa cada tema. Para ello, se analiza la matriz $\gamma$ (Gamma) extraída del modelo LDA, que define cuánto se habla de ese tema en los documentos. Calculamos la media de esta probabilidad a lo largo de todos los comentarios para obtener la huella global de cada tópico en el foro.

2. Impacto social (resonancia). La prevalencia ($\gamma$) indica volumen de conversación, pero no mide el nivel de aprobación o interés de la comunidad. Para medir la "resonancia" real, se cruza la matriz de distribución documento-tópico con el sistema de votación del foro (score). Se calcula un score ponderado, multiplicando los votos de cada comentario por la probabilidad de que ese comentario pertenezca a un tópico específico.


```{r}
# Extraemos las probabilidades gamma (documento-tópico)
prevalencia <- tidy(modelo_lda, matrix = "gamma") |>
  group_by(topic) |>
  summarise(promedio_gamma = mean(gamma)) |>
  mutate(
    topic_name = nombres_temas_lda[as.character(topic)]
  )



plot_prevalencia <- ggplot(prevalencia, aes(x = factor(topic_name), y = promedio_gamma, fill = factor(topic_name))) +
  geom_col(show.legend = FALSE) +
  coord_flip() +
  theme_minimal() +
  labs(x=NULL, y="Gamma promedio")
  + labs(title = "Prevalencia de Temas",
       subtitle = "Peso relativo de cada tópico en el conjunto de comentarios",
       x = "Tópico",
       y = "Probabilidad media (Gamma)")
```



```{r}
# Calculamos el impacto real ponderado
impacto_real <- tidy(modelo_lda, matrix = "gamma") |>
  # Unimos con los datos originales
  inner_join(data_texto, by = c("document" = "comment_id")) |>
  # Multiplicamos el score por la probabilidad del tópico en ese comentario
  mutate(score_ponderado = gamma * score,
         topic_name = nombres_temas_lda[as.character(topic)]) |>
  group_by(topic_name) |>
  summarise(impacto_total = sum(score_ponderado, na.rm = TRUE))

plot_impacto <- ggplot(impacto_real, aes(x = factor(topic_name), y = impacto_total, fill = factor(topic_name))) +
  geom_col(show.legend = FALSE) +
  coord_flip() +
  theme_minimal() + 
  labs(x=NULL, y = "Impacto total")

  + labs(title = "Impacto Social por Tópico (Score Ponderado)",
       subtitle = "Suma de votos ajustada por la relevancia de cada tema",
       x = "Tópico",
       y = "Votos Totales Ponderados")
```


```{r}
plot_prevalencia_impacto <- plot_prevalencia/plot_impacto

print(plot_prevalencia_impacto)

ggsave("images/tm_plot_prevalencia_impacto.png", plot_prevalencia_impacto, dpi = 300)

```


## Análisis generativa IA
Se sustituye la clasificación determinista por una inferencia continua (Soft Labeling). Mediante Prompt Engineering estricto, se fuerza a la red neuronal a comportarse como un clasificador probabilístico que devuelve objetos JSON. La IA evalúa semánticamente el documento y reparte una masa de probabilidad del $100\%$ entre los macro-temas disponibles, capturando la interseccionalidad del discurso.

```{r}
temas_ia_puro <- stringr::str_match_all(resultado_macro_temas, "\\*\\*(.*?)\\*\\*")[[1]][, 2]

# Comprobamos el resultado
print(temas_ia_puro)

ruta_analisis_ia <- paste0("data/", fuente_activa, "/datos_analisis_ia.rds")
ruta_analisis_ia_backup <- paste0("data/", fuente_activa, "/datos_analisis_ia_backup.rds")

if (file.exists(ruta_analisis_ia)) {
  
  cat("✅ Fichero encontrado. Cargando clasificaciones de la IA desde caché...\n")
  datos_analisis_ia <- readRDS(ruta_analisis_ia)
  
} else {

  if (file.exists(ruta_analisis_ia_backup)) {
    cat("⚠️ Se ha encontrado un backup. Retomando la clasificación desde el último punto de guardado...\n")
    datos_analisis_ia <- readRDS(ruta_analisis_ia_backup)
  } else {
    cat("Iniciando clasificación probabilística desde cero...\n")
    set.seed(999)
    datos_analisis_ia <- data_texto |> 
      mutate(distribucion_ia = NA_character_)
  }
  
  prompt_sistema <- paste(
    "You are an advanced probabilistic text classifier.",
    "Analyze the comment and distribute 100% of the probability across the following categories based on their relevance to the text.",
    "Categories:",
    paste(paste0("- ", temas_ia_puro), collapse = "\n"),
    "",
    "CRITICAL RULES:",
    "1. Return ONLY a valid JSON object.",
    "2. The keys must be the exact category names.",
    "3. The values must be numbers between 0 and 100 representing the percentage.",
    "4. The values MUST sum exactly to 100.",
    "5. If a category is not present, assign it 0.",
    "Example format: {\"Scams and Frauds\": 80, \"Regulations and Governance\": 20, ...}",
    sep = "\n"
  )
  
  for (i in 1:nrow(datos_analisis_ia)) {
    if (!is.na(datos_analisis_ia$distribucion_ia[i])) {
      next
    }
    
    comentario_actual <- datos_analisis_ia$comment[i]
    
    if (is.na(comentario_actual) || nchar(comentario_actual) < 10) {
      next # Dejamos el NA para filtrarlo luego
    }
    
    req <- request("http://localhost:11434/v1/chat/completions") |>
      req_body_json(list(
        model = "llama3.1",
        messages = list(
          list(role = "system", content = prompt_sistema),
          list(role = "user", content = paste("Comment:", comentario_actual))
        ),
        format = "json", # <--- ESTO ES LA MAGIA: Obliga a Ollama a devolver un JSON válido
        temperature = 0.0 
      )) |> req_error(is_error = function(resp) FALSE)
    
    resp <- req_perform(req)
    
    if (resp_status(resp) == 200) {
      datos_analisis_ia$distribucion_ia[i] <- resp_body_json(resp)$choices[[1]]$message$content
    }
    # Micro sleep to prevent local CPU choking, no network limits apply here
    Sys.sleep(0.05)
    
    if (i %% 50 == 0) {
      cat(sprintf("💾 Autoguardado de progreso local (Procesados %d / %d documentos)...\n", i, nrow(datos_analisis_ia)))
      saveRDS(datos_analisis_ia, ruta_analisis_ia_backup)
    }
  }
  
  # Filter out unmapped predictions or noise to clean data visualization steps
  datos_analisis_ia <- datos_analisis_ia |>
    filter(!is.na(distribucion_ia))
  
  saveRDS(datos_analisis_ia, ruta_analisis_ia)
  
  # descomentar si se quiere eliminar el backup
  # if (file.exists(ruta_analisis_ia_backup)) {
  #   file.remove(ruta_analisis_ia_backup)
  # }
  
  cat("\n✅ Análisis probabilístico completado y guardado en disco.\n")
}
```


Se realiza un proceso ETL (Extract, Transform, Load) sobre las inferencias del LLM. Se desempaquetan los objetos JSON, se pivotan las variables a un formato largo y se normalizan matemáticamente. El resultado es una matriz probabilística sintética estructural y funcionalmente homóloga a la matriz $\gamma$ del LDA clásico.

```{r}
cat("Procesando y normalizando las distribuciones de probabilidad de la IA...\n")

gamma_ia_sintetico <- datos_analisis_ia |>
  filter(!is.na(distribucion_ia)) |>
  mutate(
    # Convertimos el JSON de texto a lista de R
    json_list = map(distribucion_ia, ~tryCatch(fromJSON(.x), error = function(e) NULL))
  ) |>
  filter(!map_lgl(json_list, is.null)) |>
  # Expandimos la lista en columnas y luego pivotamos a formato largo
  unnest_wider(json_list) |>
  select(comment_id, score, all_of(temas_ia_puro)) |>
  pivot_longer(
    cols = all_of(temas_ia_puro),
    names_to = "tema_ia",
    values_to = "probabilidad_bruta"
  ) |>
  # Sustituimos posibles NAs por 0
  mutate(probabilidad_bruta = replace_na(as.numeric(probabilidad_bruta), 0)) |>
  # Normalizamos 
  group_by(comment_id) |>
  mutate(gamma_ia = probabilidad_bruta / sum(probabilidad_bruta)) |>
  ungroup() |>
  # Limpiamos valores problemáticos si algún comentario sumaba 0 total
  filter(!is.nan(gamma_ia))

head(gamma_ia_sintetico)
```

```{r}
# PREPARACIÓN Y EXPORTACIÓN PARA FCA

# Transformamos de vuelta a formato de una columna por tema
df_temas_ia <- gamma_ia_sintetico |>
  select(comment_id, tema_ia, gamma_ia) |>
  pivot_wider(
    names_from = tema_ia,
    values_from = gamma_ia,
    values_fill = 0, # Rellena con 0 si la IA no asignó probabilidad a un tema
    values_fn = mean
  )

saveRDS(df_temas_ia, file = paste0("data/", fuente_activa, "/df_temas_ia.rds"))

saveRDS(gamma_ia_sintetico, file = paste0("data/", fuente_activa, "/gamma_ia_sintetico.rds"))

cat("\n[INFO] Matriz de temas de la IA guardada.\n")
```


Al disponer de una distribución Gamma sintética por parte de la IA, el cálculo volumétrico se iguala al del modelo probabilístico. La prevalencia temática emerge de la media de las probabilidades inferidas, mientras que el impacto se obtiene sumando los scores ponderados por dicha probabilidad, permitiendo una comparativa directa, simétrica y justa entre ambos motores algorítmicos.

```{r}
# PREVALENCIA (Volumen IA) 

# Como ahora tenemos probabilidades (Soft Labels), la prevalencia es la media de gamma_ia
prevalencia_ia <- gamma_ia_sintetico |>
  group_by(tema_ia) |>
  summarise(promedio_gamma = mean(gamma_ia, na.rm = TRUE)) |>
  ungroup()

plot_prevalencia_ia <- ggplot(prevalencia_ia, aes(x = reorder(tema_ia, promedio_gamma), y = promedio_gamma, fill = tema_ia)) +
  geom_col(show.legend = FALSE) +
  coord_flip() +
  scale_fill_viridis_d(option = "mako") +
  theme_minimal() +
  labs(x= NULL)
  labs(title = "Prevalencia (IA Generativa Soft Labels)", x = NULL, y = "Gamma Promedio")

# IMPACTO SOCIAL (Scores ponderados IA) 
# Multiplicamos el score del comentario por la probabilidad (gamma_ia) del tema
impacto_ia <- gamma_ia_sintetico |>
  mutate(score_ponderado = gamma_ia * score) |>
  group_by(tema_ia) |>
  summarise(impacto_total = sum(score_ponderado, na.rm = TRUE)) |>
  ungroup()

plot_impacto_ia <- ggplot(impacto_ia, aes(x = reorder(tema_ia, impacto_total), y = impacto_total, fill = tema_ia)) +
  geom_col(show.legend = FALSE) +
  coord_flip() +
  scale_fill_viridis_d(option = "rocket") +
  theme_minimal() +
  labs(x= NULL)
  labs(title = "Impacto Social (IA Generativa Soft Labels)", x = NULL, y = "Votos Totales Ponderados")

plot_prevalencia_impacto_ia <- plot_prevalencia_ia / plot_impacto_ia
print(plot_prevalencia_impacto_ia)

ggsave("images/tm_plot_prevalencia_impacto_ia.png", plot_prevalencia_impacto_ia, dpi = 300)
```



# Contraste de firmas léxicas: Beta probabilístico vs. c-TF-IDF
Se compara la morfología léxica de ambos motores. Por un lado, se extrae y proyecta la distribución latente de palabras (matriz Beta) del LDA. Por el otro, agrupa el texto inferido por la IA en super-clases documentales y computa el algoritmo Class-Based TF-IDF (c-TF-IDF), desvelando el vocabulario con mayor poder discriminatorio para el modelo generativo.

```{r}
top_terms <- tidy(modelo_lda, matrix = "beta") |>
  group_by(topic) |>
  slice_max(beta, n = 10) |> 
  ungroup() |>
  mutate(
    topic_name = nombres_temas_lda[as.character(topic)],
    term = reorder_within(term, beta, topic_name)
  )

plot_top_terms <- ggplot(top_terms, aes(x = beta, y = term, fill = factor(topic))) +
  geom_col(show.legend = FALSE, alpha = 0.7) +
  facet_wrap(~ topic_name, scales = "free_y", ncol = 2) +
  scale_y_reordered() +
  scale_fill_viridis_d(option = "plasma") +
  theme_minimal(base_size = 10) +
  theme(
    axis.text.y = element_text(size = 6),  
    strip.text = element_text(face = "bold") 
  ) +
  labs(
    x = "Probabilidad Beta",
    y = NULL
  )

print(plot_top_terms)

ggsave("images/tm_plot_top_terms.png", plot_top_terms, dpi = 300)

```

##Equivalente al gráfico beta

```{r}
# Tokenizamos, aplicamos REGEX y contamos palabras por CADA COMENTARIO
tokens_por_comentario <- datos_analisis_ia |>
  # Filtramos usando la columna correcta del Soft Labeling
  filter(!is.na(distribucion_ia)) |> 
  unnest_tokens(word, comment) |>

  # Filtros de expresiones regulares 

  filter(
    !str_detect(word, "^http|^www\\.|\\.com$|\\.org$|\\.net$"), # Fuera URLs y dominios
    !str_detect(word, "\\d"),                                   # Fuera números (000015, 133...)
    !str_detect(word, "(.)\\1{2,}"),                            # Fuera repeticiones de 3+ letras (pffff, loool)
    nchar(word) > 2,                                            # Fuera palabras muy cortas
    nchar(word) < 20                                            # Fuera cadenas rotas larguísimas
  ) |>
  anti_join(stop_words, by = "word") |>
  anti_join(stopwords_dominio, by = "word") |>
  mutate(word = textstem::lemmatize_words(word)) |>
  
  # FILTRO DE FRECUENCIA MÍNIMA GLOBAL
  group_by(word) |>
  filter(n() >= 3) |> # La palabra debe aparecer al menos 3 veces en toda la muestra
  ungroup() |>
  # Ahora contamos cuántas veces aparece cada palabra limpia en cada comentario
  count(comment_id, word) 

# Cruzamos con las probabilidades de la IA y calculamos la frecuencia ponderada
frecuencia_ponderada_ia <- tokens_por_comentario |>
  inner_join(gamma_ia_sintetico, by = "comment_id", relationship = "many-to-many") |>
  mutate(n_ponderado = n * gamma_ia) |>
  group_by(tema_ia, word) |>
  summarise(n_total = sum(n_ponderado), .groups = "drop") |>
  filter(n_total > 0.01)

# Calculamos el c-TF-IDF usando el conteo ponderado
ctfidf_ia <- frecuencia_ponderada_ia |>
  bind_tf_idf(word, tema_ia, n_total) |>
  group_by(tema_ia) |>
  slice_max(tf_idf, n = 10, with_ties = FALSE) |>
  ungroup() |>
  mutate(word = reorder_within(word, tf_idf, tema_ia))

# Dibujamos el equivalente al gráfico Beta
plot_top_terms_ia <- ggplot(ctfidf_ia, aes(x = tf_idf, y = word, fill = tema_ia)) +
  geom_col(show.legend = FALSE, alpha = 0.8) +
  facet_wrap(~ tema_ia, scales = "free_y", ncol = 2) +
  scale_y_reordered() +
  scale_fill_viridis_d(option = "mako") +
  theme_minimal(base_size = 10) +
  theme(axis.text.y = element_text(size = 6), strip.text = element_text(face = "bold")) +
  labs(x = "Puntuación c-TF-IDF (Importancia Relativa Ponderada)", y = NULL)

print(plot_top_terms_ia)

ggsave("images/tm_plot_top_terms_ia.png", plot_top_terms_ia, dpi = 300)
```

# Topología relacional: LDA vs. IA
Se modela la estructura estanca o interconectada del discurso de la comunidad. Mediante coeficientes de correlación de Pearson aplicados por pares funcionales sobre las matrices probabilísticas ($\gamma$ clásica y sintética), se evalúa la mutualidad o exclusividad de los temas en un mismo documento. Los resultados se proyectan utilizando algoritmos de distribución espacial (Fruchterman-Reingold) bajo la teoría de grafos, revelando solapamientos discursivos (correlaciones suaves) frente a compartimentos estancos (correlaciones fuertemente negativas).

```{r}
correlacion_topicos <- tidy(modelo_lda, matrix = "gamma") |>
  widyr::pairwise_cor(item = topic, feature = document, value = gamma) |>
  arrange(desc(correlation)) |>
  print()

correlacion_nombres <- correlacion_topicos |>
  mutate(
    item1 = nombres_temas_lda[as.character(item1)],
    item2 = nombres_temas_lda[as.character(item2)]
  )

set.seed(123)
grafo <- graph_from_data_frame(correlacion_nombres, directed = FALSE)

plot_red_coocurrencia <- ggraph(grafo, layout = "fr") +
  geom_edge_link(aes(edge_alpha = (correlation), edge_width = (correlation)), color = "#4B0082") +
  geom_node_point(size = 8, color = "#FF8C00") +
  geom_node_text(aes(label = name), repel = TRUE, size = 4, fontface = "bold") +
  theme_void() +
  labs(title = "Red de Co-ocurrencia de Tópicos")

print(plot_red_coocurrencia)

ggsave("images/tm_plot_red_coocurrencia.png", plot_red_coocurrencia, dpi = 300)

```
<!-- La red de correlación revela una estructura de compartimentos estancos en el discurso de los usuarios. Las fuertes correlaciones negativas  indican mutualidad exclusiva: los usuarios tienden a centrar sus intervenciones en un único eje temático, sin mezclar conceptos de otros dominios en un mismo comentario. -->
Proyectamos estas relaciones en un grafo de red. Las aristas más gruesas y oscuras (valores cercanos a -0.12) representan los pares de temas "menos excluyentes", es decir, aquellos que los usuarios tienden a mezclar con más frecuencia. Las aristas más finas y claras (valores cercanos a -0.21) representan discursos totalmente estancos y separados.



```{r}
# RED DE CO-OCURRENCIA DE LA IA (Basada en probabilidad Gamma Sintética)

# Ahora calculamos la correlación cruzando temas dentro del mismo documento, usando el porcentaje de probabilidad (gamma_ia) como peso.
correlacion_ia <- gamma_ia_sintetico |>
  widyr::pairwise_cor(item = tema_ia, feature = comment_id, value = gamma_ia) |>
  arrange(desc(correlation))

# Construcción del grafo de red para la sección de IA
set.seed(123)
# Al igual que en el LDA, pasamos todas las correlaciones sin filtrar artificialmente
grafo_ia <- graph_from_data_frame(correlacion_ia, directed = FALSE)

plot_red_coocurrencia_ia <- ggraph(grafo_ia, layout = "fr") +
  # Usamos la correlación real para el grosor y transparencia de las líneas
  geom_edge_link(aes(edge_alpha = correlation, edge_width = correlation), color = "#FF8C00") +
  geom_node_point(size = 8, color = "#4B0082") +
  geom_node_text(aes(label = name), repel = TRUE, size = 4, fontface = "bold") +
  theme_void() +
  labs(title = "Red de Relación Temática (IA Generativa Soft Labels)")

print(plot_red_coocurrencia_ia)

ggsave("images/tm_plot_red_coocurrencia_ia.png", plot_red_coocurrencia_ia, dpi = 300)
```

