---
title: "Validación del uso de IA"
subtitle: "Trabajo de Fin de Grado - Ingeniería Informática"
author: "Marta Muñoz Aguilar"
date: "`r Sys.Date()`"
format:
  html:
    toc: true
    toc-depth: 3
    code-fold: show
    theme: cosmo
execute:
  warning: false
  message: false
---

# Configuración inicial y dependencias
Carga de las librerías necesarias para la manipulación de datos (tidyverse), peticiones a la API local (httr2), procesamiento de respuestas (jsonlite) y evaluación de métricas de rendimiento (caret). Se importa el dataset de validación original y se inspeccionan las clases de emociones existentes.

```{r}
library(tidyverse)  # Manipulación de datos y visualización
library(viridis)    # Paletas de colores accesibles
library(httr2)    # Para hacer peticiones 
library(jsonlite) # Para procesar la respuesta de la IA
library(igraph)
library(caret)

datos_val <- read_csv("data/combined_emotion.csv")

unique(datos_val$emotion)
```
# Definición del motor de inferencia (LLM)
Construcción de la función encargada de comunicarse con el modelo local a través de Ollama. Se emplea Prompt Engineering con formato de salida estricto en JSON y temperatura 0.0 para maximizar el determinismo. La función gestiona la petición HTTP y captura posibles errores de conexión o formato, devolviendo NA en caso de fallo.

```{r}
analizar_con_ia <- function(sentenceo) {

  url <- "http://localhost:11434/v1/chat/completions"
  
  prompt <- paste(
  "Act as an expert in sentiment analysis.",
  "You are analyzing Reddit content. Your task is to perform an emotional classification.",
  
  "### TAXONOMY:",
  "Allowed emotions: [fear, sad, love, joy, surprise, anger].",
  
  "### INSTRUCTIONS:",
  "1. Analyze the context of the sentence.",
  "2. Reason briefly about the sentiment before selecting the emotion.",
  "3. Return ONLY a valid JSON object with the following structure:",
  "{",
  "  \"reasoning\": \"Short 1-sentence explanation of the sentiment.\",",
  "  \"emocion_ia\": \"One word from the taxonomy above.\"",
  "}",
  
  "### EXAMPLES:",
  "Sentence: 'Just bought more while it dips, HODL to the moon!' -> {\"reasoning\": \"The user expresses optimism and loyalty to the asset during a price drop.\", \"emocion_ia\": \"joy\"}",
  "Sentence: 'I lost my life savings in this scam, I am devastated.' -> {\"reasoning\": \"The user shows profound pain due to financial loss.\", \"emocion_ia\": \"sad\"}",
  
  "### INPUT:",
  "Sentence to analyze:", sentenceo
)
  
  cuerpo_peticion <- list(
    model = "llama3.1", # Asegúrate de que coincide con el que tienes en Ollama
    messages = list(
      list(role = "user", content = prompt)
    ),
    response_format = list(type = "json_object") ,
    temperature = 0.0
  )
  
  respuesta <- request(url) |>
    req_headers(
      `Content-Type` = "application/json"
    ) |>
    req_body_json(cuerpo_peticion) |>
    req_timeout(300) |> # Damos hasta 5 minutos de margen por petición para hardware local
    req_error(is_error = function(resp) FALSE) |> 
    req_perform()
  
  if (resp_status(respuesta) == 200) {
    contenido <- resp_body_json(respuesta)
    sentenceo_json <- contenido$choices[[1]]$message$content
    datos_extraidos <- fromJSON(sentenceo_json)
    
    return(tibble(
      emocion_ia = as.character(datos_extraidos$emocion_ia)
    ))
  } else {
    return(tibble(emocion_ia = NA_character_))
  }
}
```


# Procesamiento iterativo y gestión del estado
Muestreo reproducible del dataset original mediante la fijación de semilla (set.seed). Se implementa un bucle de iteración sobre los textos con un sistema de autoguardado (checkpointing) cada 50 iteraciones para prevenir pérdida de datos ante cortes de ejecución. Finaliza consolidando las predicciones y uniéndolas posicionalmente al dataset original.

```{r}
# 1. FIJAMOS LA SEMILLA. 
set.seed(42) 
datos <- datos_val |> sample_n(size = 300)

resultados_ia <- list()

# 2. ARREGLAMOS LAS RUTAS
# Las rutas de trabajo y backup DEBEN ser .rds
path_final_rds <- "data/validacion_ia_final.rds"
path_backup_rds <- "data/validacion_ia_backup.rds"

if (file.exists(path_final_rds)) {
  resultados_ia <- readRDS(path_final_rds)
  message("✅ [H2] Cargado archivo final.")
} else if (file.exists(path_backup_rds)) {
  resultados_ia <- readRDS(path_backup_rds)
  message("⚠️ [H2] Cargado backup intermedio.")
}

# Iteramos sobre la columna 'sentence' del dataframe 'datos'
for (i in seq_along(datos$sentence)) {
  
  # Si ya hay un resultado válido en esta posición
  if (length(resultados_ia) >= i && !is.null(resultados_ia[[i]])){
    next 
  }
  
  sentence_actual <- datos$sentence[i] 
  print(paste("Consultando localmente fila", i, "de", length(datos$sentence)))
  
  if (is.na(sentence_actual) || nchar(trimws(sentence_actual)) < 2) {
    resultados_ia[[i]] <- tibble(emocion_ia = NA_character_)
    next
  }
  
  resultado <- analizar_con_ia(sentence_actual) 
  
  if(is.na(resultado$emocion_ia[1])) {
    resultados_ia[[i]] <- tibble(emocion_ia = NA_character_)
  } else {
    resultados_ia[[i]] <- resultado
    print(paste("Fila", i, ":", resultado$emocion_ia)) # Ajustado para imprimir solo la emoción
  }
  
  if (i %% 50 == 0) {
      print(paste("💾 [H2] Autoguardado de progreso local (Fila", i, ")"))
      saveRDS(resultados_ia, path_backup_rds)
  }
}

# 3. GUARDADOS FINALES CORRECTOS
# Guardamos la lista final en formato binario por seguridad
saveRDS(resultados_ia, path_final_rds)
message("🎉 ¡Procesamiento con Ollama finalizado!")

# Transformamos la lista a dataframe
datos_completos <- bind_rows(resultados_ia)

# Unimos con el dataset original (ahora sí cuadrarán las filas gracias a set.seed)
datos_finales <- bind_cols(datos, datos_completos)

# Guardamos el resultado definitivo en CSV
write_csv(datos_finales, "data/dataset_validacion_con_ia.csv")

```


# Limpieza y Normalización Semántica
Fase de preprocesamiento de las predicciones para corregir "alucinaciones" típicas de los LLM. Se aplican transformaciones vectorizadas (case_when) para solucionar errores tipográficos y reasignar emociones secundarias a las clases primarias del estudio. Las salidas inclasificables se fuerzan a valores nulos (NA).

```{r}
datos_limpios <- datos_finales |>
  mutate(emocion_ia = case_when(
    # 1. Corrección del error tipográfico evidente
    # 2. Mantener las que son correctas y exactas
    emocion_ia %in% c("joy", "anger", "sad", "fear", "love", "surprise") ~ emocion_ia,
    
    # 3. Mapeo semántico (OPCIONAL): Puedes agrupar las alucinaciones en tus 6 clases
    # Si en tu TFG prefieres no hacer esto, borra este bloque.
    emocion_ia %in% c("contentment", "hopeful") ~ "joy",
    emocion_ia == "anxious" ~ "fear",
    emocion_ia == "guilt" ~ "sad",
    emocion_ia %in% c("jealousy", "envy") ~ "anger", 
    
    # 4. Cualquier otra cosa ("curious" o fallos futuros) se convierte en NA (nulo)
    TRUE ~ NA_character_
  ),
  emotion = case_when(emotion == "suprise" ~ "surprise",
                      TRUE ~ emotion)
  )

# Comprobamos que la limpieza ha sido un éxito
print(unique(datos_limpios$emocion_ia))
print(unique(datos_limpios$emotion))

```


# Evaluación del rendimiento
Cálculo de la exactitud del modelo frente a las etiquetas de referencia. Los datos se vectorizan como factores categóricos compartiendo exactamente los mismos niveles (6 clases). Se extraen la Matriz de Confusión, el Accuracy global, el Índice Kappa (para medir la concordancia por encima del azar) y métricas específicas por clase (Sensibilidad, Especificidad, F1).

```{r}
niveles_emociones <- c("fear", "sad", "love", "joy", "surprise", "anger")

datos_validacion <- datos_limpios |>
  filter(!is.na(emocion_ia), !is.na(emotion)) |>
  mutate(
    emotion = factor(emotion, levels = niveles_emociones),
    emocion_ia = factor(emocion_ia, levels = niveles_emociones)
  )

# 3. Calcular la Matriz de Confusión Completa
matriz_confusion <- confusionMatrix(
  data = datos_validacion$emocion_ia,
  reference = datos_validacion$emotion
)

# 4. Mostrar el reporte completo en consola
print(matriz_confusion)

# 5. Extraer métricas específicas para tus tablas del TFG
accuracy_global <- matriz_confusion$overall["Accuracy"]
kappa_global <- matriz_confusion$overall["Kappa"]
metricas_por_clase <- matriz_confusion$byClass

# Imprimir un resumen limpio
cat("\n================ REPORTE RECOGIDO PARA EL TFG ================\n")
cat("Exactitud Global (Accuracy):", round(accuracy_global * 100, 2), "%\n")
cat("Índice Kappa de Cohen:", round(kappa_global, 4), "\n")
cat("==============================================================\n")

# Si quieres ver las métricas detalladas por cada emoción (Sensibilidad, Especificidad, F1-Score):
print(metricas_por_clase[, c("Sensitivity", "Specificity", "F1")])
```

```{r}
library(kableExtra)
# 1. Filtramos las filas donde la predicción NO coincide con la etiqueta real
# (También eliminamos filas con NA para que no entorpezcan el análisis)
discrepancias <- datos_validacion |>
  filter(emocion_ia != emotion) |>
  select(sentence, emotion, emocion_ia) |>
  arrange(emotion) # Ordenamos por emoción real para ver patrones de error

# 2. Mostramos el resultado
# Usamos 'head' para ver las primeras 20, pero puedes imprimir todo el objeto
print(paste("Se han encontrado", nrow(discrepancias), "casos de discrepancia."))

# Visualización amigable (puedes ver esto en el visor de RStudio)
discrepancias |>
  knitr::kable(caption = "Ejemplos de discrepancia: Dataset vs IA") |>
  kable_styling()
```


```{r}
library(kableExtra)

# Definimos el orden de las emociones según su polaridad
# Esto nos ayuda a saber qué tan lejos está una emoción de otra
orden_emociones <- c("fear", "sad", "anger", "surprise", "love", "joy")

# Función para calcular la "distancia" (gravedad)
calcular_gravedad <- function(real, ia) {
  idx_real <- match(real, orden_emociones)
  idx_ia <- match(ia, orden_emociones)
  distancia <- abs(idx_real - idx_ia)
  return(distancia)
}

# Aplicamos la gravedad a tus discrepancias
discrepancias <- discrepancias |>
  mutate(gravedad = calcular_gravedad(emotion, emocion_ia))

discrepancias |>
  mutate(
    # Aplicamos colores: Rojo intenso para discrepancias extremas, amarillo para leves
    emocion_ia = cell_spec(emocion_ia, color = "white", bold = TRUE,
                           background = case_when(
                             gravedad >= 4 ~ "#c0392b", # Rojo oscuro (discrepancia grave)
                             gravedad >= 2 ~ "#FFB540", # Naranja (discrepancia media)
                             TRUE          ~ "#E3DD5D"  # Amarillo (discrepancia leve)
                           ))
  ) |>
  arrange(desc(gravedad)) |>
  select(-gravedad) |> # Ocultamos la columna técnica
  knitr::kable(format = "html",escape = FALSE, caption = "Análisis de Gravedad de Discrepancias") |>
  kable_styling(bootstrap_options = c("striped", "hover"))
```

